【裁判字號】    98,上重訴,2
【裁判日期】    980930
【裁判案由】    強盜等
【裁判全文】
臺灣高等法院刑事判決                 98年度上重訴字第2號
上  訴  人  乙○○
即  被  告
                    （
指定辯護人  法律扶助律師陳正旻
被      告  甲○○
                    （
選任辯護人  林正杰律師
被      告  庚○○
選任辯護人  李采霓律師
上列上訴人等因強盜等案件，不服臺灣板橋地方法院97年重訴字
第15號，中華民國97年9 月23日第一審判決（起訴案號：臺灣板
橋地方法院檢察署97年度偵字第6457號、第6981號），提起上訴
，本院判決如下：
    主  文
原判決除庚○○被追加起訴私行拘禁公訴不受理部分外均撤銷。
乙○○共同犯強盜殺人罪，處死刑，褫奪公權終身，扣案之繩索
壹條沒收；又共同犯如附表一所示之十二次非法由自動付款設備
取財罪，各處有期徒刑肆月；又共同犯竊盜罪，處有期徒刑伍月
。應執行死刑，褫奪公權終身，扣案之繩索壹條沒收。
甲○○共同犯強盜殺人罪，累犯，處無期徒刑，褫奪公權終身，
扣案之繩索壹條沒收；又共同犯如附表一所示之十二次非法由自
動付款設備取財罪，均累犯，各處有期徒刑參月；又共同犯竊盜
罪，累犯，處有期徒刑伍月。應執行無期徒刑，褫奪公權終身，
扣案之繩索壹條沒收。
庚○○犯結夥三人以上強盜罪，處有期徒刑捌年。被訴非法由自
動付款設備取財罪部分無罪。
    事  實
一、乙○○曾於民國（下同）96年間，因違反國家安全法案件，
    經福建金門地方法院判處拘役30日，於97年1 月17日執行完
    畢。甲○○曾於87年間，因違反臺灣地區與大陸地區人民關
    係條例案件，經臺灣臺中法院判處有期徒刑1 年，嗣經上訴
    駁回確定，於95年12月22日入監執行，嗣因中華民國96年罪
    犯減刑條例於96年7 月16日施行，經臺灣高等法院臺中分院
    裁定減刑為有期徒刑6 月確定，而96年7 月16日執行完畢。
二、緣乙○○、甲○○、庚○○與蔣仁曦同為在中國大陸福建省
    莆田監獄服刑之獄友。蔣仁曦在中國大陸因係為我國國安單
    位進行工作被捕而在中國大陸入監服刑，於返臺後自我國政
    府領有新臺幣（下同）8,204,075 元之補償金，蔣仁曦於領
    得8,204,075 元之補償金支票後，於96年12月17日將該支票
    存入其以自己名義申請設立之富邦商業銀行襄陽路分行（以
    下簡稱：富邦銀行）帳號：000000000000號之帳戶內，嗣於
    96年12月20日以轉支匯入其中1 百萬元至其申請設立之臺灣
    郵政股份有限公司臺北重南郵局（以下簡稱：臺北重南郵局
    ；起訴書誤載為北門郵局）帳號：00000000000000號帳戶內
    ，再於同年月24日將其富邦銀行上述帳戶內之其中6 百萬元
    轉存定期存款，另於同月26日以轉支方式匯入1 百萬元至富
    邦人壽保險股份有限公司（以下簡稱：富邦人壽），購買富
    邦人壽金吉利保本投資連結型遞延年金保險，取得保單號碼
    ：Ｚ000000000-00 號保單1 份。乙○○因認其於大陸地區入
    獄服刑係遭蔣仁曦向中國大陸官方告密而懷恨在心，蔣仁曦
    於96年8 月間自中國大陸服刑完畢返國，乙○○欲向蔣仁曦
    討回公道，待乙○○與蔣仁曦取得聯繫後，得知蔣仁曦在臺
    北市○○街17巷4 號2 樓租用一房間（203 室），並從言談
    中得知蔣仁曦因在大陸服刑自政府領有約820 萬元之補償金
    ，竟心生歹念欲強取上開補償金，其進而與甲○○、庚○○
    2 人取得聯繫，甲○○、庚○○亦欲分得該等補償金，其3
    人遂共同為自己不法之所有，共謀以剝奪蔣仁曦行動自由之
    強盜方式，取得蔣仁曦上開補償金。
三、乙○○、甲○○於97年1 月2 日之前先行購買水果刀1 把及
    透明膠帶，於同年月2 日22時03分許，乙○○先以其使用之
    0000000000號行動電話號碼撥打蔣仁曦上開租處所使用之00
    -00000000 號電話號碼，查探蔣仁曦之行蹤（電話答錄），
    待至翌日（3 日）凌晨0 時許，其2 人攜帶上開客觀上可供
    兇器使用之水果刀1 把（無證據證明庚○○對乙○○、甲○○攜帶水果刀一節有認識）及透明膠帶進入臺北市○○街17
    巷4 號2 樓樓層，其2 人趁蔣仁曦洗完澡走出浴室時，未徵
    得蔣仁曦同意即將蔣仁曦拉進上開203 室房間內（無證據證
    明庚○○對乙○○、甲○○違反蔣仁曦意願進入蔣仁曦住宅
    一節有認識），乙○○即對蔣仁曦亮出上開水果刀1 把，甲○○在旁助勢，並控制蔣仁曦之行動自由，以此剝奪行動自
    由之強暴方式要求蔣仁曦配合交出上開補償金，而著手實行
    強盜行為，不讓蔣仁曦離開該房間，至使蔣仁曦不能抗拒，
    交出其持有之臺北富邦銀行金融卡（含密碼）予乙○○，乙○○於取得上開金融卡後，與甲○○另基於意圖位自己不法
    所有之所有，以不正方法由自動付款設備取得蔣仁曦帳戶內
    款項之犯意，即推由甲○○在上址看守蔣仁曦，並由乙○○
    一人以如附表一編號1 所示之裝扮，在附表編號1 所示之時
    、地，將蔣仁曦臺北富邦銀行金融卡插入附表一編號1 所示
    之自動櫃員機，接續輸入蔣仁曦該帳戶之密碼，按啟金額鍵
    ，致使該代替金融機構付款之自動櫃員機陷於錯誤，誤以為
    係蔣仁曦本人或其授權之人提領，而接續給付，共計10 萬
    元，乙○○詐領得手後隨即回到蔣仁曦上開租處，以其行動
    電話號碼0000000000號與庚○○行動電話號碼0000000000號
    、0000000000號聯絡，由庚○○駕駛車號5399-MP 號自小客
    車（登記車主為庚○○之母：李好）北上，於3 日凌晨5 點
    28分許駛至蔣仁曦南陽街租處外與乙○○、甲○○會合應，
    乙○○、甲○○得知庚○○駕車駛抵南陽街後，即以甲○○
    在前、乙○○在後、蔣仁曦在中間之方式，將行動自由已被
    剝奪之蔣仁曦，強押下樓並坐上庚○○駕駛之上述自小客車
    後座中間，乙○○、甲○○則坐於該車後座蔣仁曦兩側繼續
    控制蔣仁曦行動自由，避免蔣仁曦開車門逃離，而由庚○○
    駕駛該車於當日凌晨6 時08分許之前某時間點駛至乙○○位
    於臺北縣新莊市○○街63巷2 弄1 號5 樓頂樓加蓋處租屋處
    附近後，由乙○○、甲○○將蔣仁曦強押下車並押至該租屋
    處，庚○○因當日欲至金門轉赴中國大陸，即駕車離去返家
    。自97年1 月3 日上午6 時許起至1 月9 日止，已被剝奪行
    動自由之蔣仁曦即被拘禁於臺北縣新莊市○○街該租屋處，
    由乙○○、甲○○輪流看守蔣仁曦繼續剝奪其行動自由，並
    以此為手段於97年1 月3 日6 時許起，接續要求蔣仁曦提出
    其他金融機構提款卡及密碼，以便提領，蔣仁曦在被拘禁不
    能抗拒之情形下，於97年1 月5 日夜間以前某時點，告知乙○○其上述臺北重南郵局帳戶金融卡之置放地點及密碼，乙○○於97年1 月5 日夜間從中信街上址出發，約於21時許至
    蔣仁曦位於臺北市○○街之上址取得蔣仁曦持有管領中之臺
    北重南郵局金融卡1 枚及蔣仁曦向富邦人壽投保100 萬元之
    保險單1 份。隨後乙○○即於附表一編號2 至6 所示之時間
    ，分別以附表一編號2 至6 附註所示之服裝、裝扮掩飾自己
    之面目，至如附表一編號2 至6 所示之地點，將蔣仁曦臺北
    重南郵局金融卡插入各該金融機構自動櫃員機，輸入蔣仁曦
    該帳戶之密碼，按啟金額鍵，致使各該代替金融機構付款之
    自動櫃員機陷於錯誤，誤以為係蔣仁曦本人或其授權之人提
    領，而各給付如附表編號2 至6 所示之金額。
四、乙○○、甲○○於因強盜行為而持續拘禁剝奪蔣仁曦行動自
    由行為持續中，為免本案日後曝光，竟進而共同基於殺人之
    犯意（庚○○對此部分無認識及犯意聯絡），於同年1 月10
    日凌晨某時許，先對蔣仁曦騙稱要帶其回家，蔣仁曦乃隨乙○○、甲○○坐上乙○○所承租之車號3175-EK 號白色休旅
    車（7 人座自用小客車），由乙○○駕駛該車，蔣仁曦座於
    副駕駛座，甲○○坐於後座，將蔣仁曦載往位於臺北縣新莊
    市○○路○ 段210 號工地之廢棄鐵皮屋前，乙○○以手壓住
    蔣仁曦之手及頸部使其不能反抗，甲○○則同時依乙○○擺
    動頭部動作之指示，將由甲○○事先準備購得之白色繩索自
    後方勒套住蔣仁曦頸部，再由其2 人往後用力拉，著手殺害
    蔣仁曦，先勒斷蔣仁曦頸部甲狀軟骨同時致其昏迷，乙○○
    、甲○○2 人認蔣仁曦已死亡，為掩滅罪證，甲○○至車號
    3175-EK 號休旅車後座取得乙○○事先在附近收集準備之空
    心水泥磚，將上開繩索套緊蔣仁曦之頸部打節後，由其2 人
    中之1 人持一頭繩子，用該繩將蔣仁曦身體纏住，並且打結
    ，再將繩索之二邊綁上空心水泥磚，以增加重量，欲丟棄使
    之沈於河底，以免為人發現，其2 人遂於同年1 月10日凌晨
    4 時許，將已昏迷之蔣仁曦載至臺北市與臺北縣三重市交接
    處之高速公路汐五高架段北上26.1公里PU19L 處，將蔣仁曦
    身體往橋下丟棄，丟入淡水河中，已昏迷之蔣仁曦於落水後
    終因溺水窒息死亡。
五、乙○○於將蔣仁曦身體丟棄於淡水河，蔣仁曦因溺水死亡後
    ，乙○○自97年1 月11日起，復在附表一編號7 至12所示之
    時間，分別以附表編號7 至12附註所示之服裝、裝扮掩飾自
    己之面目，至如附表編號7 至12所示之地點，使用蔣仁曦名
    義之臺北重南郵局金融卡，插入各該金融機構自動櫃員機，
    輸入密碼，按啟金額鍵，致使各該代替金融機構付款之自動
    櫃員機陷於錯誤，誤以為係蔣仁曦本人或其授權之人提領，
    而各給付如附表編號7 至12所示之金額。乙○○前後12次為
    其與甲○○盜領莊蔣仁曦存款，共計金額為113 萬2 千元。
    乙○○嗣其中之35萬元分予甲○○，將其中之30餘萬元分予
    庚○○，餘由乙○○獨得。
六、嗣97年1 月19日13時20分許，蔣仁曦遺體出現於臺北縣蘆洲
    市○○○道淡水河邊之沙洲上為洪琨松發現報警。
七、乙○○、甲○○於殺害蔣仁曦後，為製造蔣仁曦已搬離前開
    租住處之假象，竟另基於意圖為自己不法之所有之竊盜共同
    犯意聯絡（無證據證明庚○○對此有犯意聯絡），於97年1
    月10日凌晨4 時至同年1 月22日期間之某日某時，由乙○○
    指示甲○○返至蔣仁曦上開南陽街租處（侵入住宅部分未據
    告訴、起訴），未經蔣仁曦遺產繼承人之同意，竊取已屬蔣
    仁曦遺產繼承人所有之如附表二編號1 至17所示之物，及華
    碩牌筆記型電腦2 台、宏碁牌筆記型電腦1 台、佳能牌噴墨
    彩色列表機1 台、JVC 牌之攝影機（含遙控器1 個）等物，
    藏置於甲○○位於基隆市○○路640 巷37之1 號住處。嗣乙○○至甲○○位於基隆市之住處，取走上開華碩牌筆記型電
    腦2 台、宏碁牌筆記型電腦1 台、佳能牌噴墨彩色列表機1
    台、JVC 牌之攝影機（含遙控器1 個）等物後，先後於97年
    2 月10日22時許至23時許間、同年月11日23時許，帶同甲○○，依序分別在南投縣草屯鎮○○路及不知情男子呂芳燃位
    於桃園縣桃園市○○街17號5 樓住處社區外，將該等電腦、
    印表機、攝影機等物交付予呂芳燃，要求呂芳燃測試看是否
    仍可使用。
八、嗣經警於97年2 月15日8 時30分許，持法官簽發之搜索票至
    乙○○位於臺北縣新莊市○○街20號住處，搜索查獲乙○○
    ，並經警於同年2 月15日9 時40分許，至呂芳燃經營位於臺
    北縣三重市○○街54巷56號1 樓之「亞鉅企業」，經徵得呂
    芳燃之同意，扣得乙○○交予呂芳燃、原屬蔣仁曦所有之華
    碩牌筆記型電腦2 台、宏碁牌筆記型電腦1 台、佳能牌噴墨
    彩色列表機1 台；同日14時許，復在桃園縣桃園市○○街17
    號5 樓呂芳燃之住處，扣得乙○○交予呂芳燃、原屬蔣仁曦
    所有之JVC 牌之攝影機（含遙控器1 個）。另經警於97年2
    月15日9 時20分許，持檢察官簽發之拘票，在基隆市○○路
    407 之1 號前，拘捕駕駛車號9D-1866 號自小客車之甲○○
    ，並經警持法官簽發搜索票在該車及甲○○位於基隆市○○
    路640 巷37 之1號住處搜索，扣得如附表二所示之物。另於
    97年2 月15 日8時25分許，經警由不知情之許阿蘭陪同至許
    阿蘭位於臺北縣板橋市○○路○ 段104 號6 樓辦公處所，扣
    得乙○○於97年2 月上旬某日在甲○○陪同下交予許阿蘭欲
    請許阿蘭協助解約取款未果之蔣仁曦上述1 百萬元之保險單
    1 份。庚○○則於97年2 月19日6 時45分許在福建省金門縣
    欲搭乘渡輪至廈門於出境時，因遭檢察官限制出境，為境管
    人員留置嗣並交由持檢察官簽發拘票之承辦警員予以拘提到
    案。
九、案經臺灣板橋地方法院檢察署檢察官相驗及臺北縣政府警察
    局蘆洲分局報由臺灣板橋地方法院檢察署檢察官起訴。
    理  由
壹、程序部分：
一、按被告所犯之法條，起訴書中雖應記載，但法條之記載，究
    非起訴之絕對必要條件，若被告有兩罪，起訴書中已載明其
    犯罪事實而僅記載一個罪名之法條，其他一罪雖未記載法條
    ，亦應認為業經起訴（最高法院64年臺非字第142 號判例意
    旨參照）。查：對於本案被告乙○○、甲○○取得被害人蔣
    仁曦金融卡後，由被告乙○○出面於附表一編號1 至12所示
    時地，以蔣仁曦金融卡操作自動櫃員機冒領金錢涉犯非法由
    自動付款設備取財罪嫌部分，起訴書所載之起訴事實是否有
    一併起訴被告庚○○亦涉犯該等犯罪部分，蒞庭檢察官於原
    審97年9 月5 日審判期日補充陳稱：在起訴書犯罪事實欄第
    五項已經說明，被告乙○○所提款項分給被告庚○○40萬元
    ，雖然沒有使用意圖不法犯意之類文字敘述，不過這部分已
    經敘明被告庚○○和被告乙○○係基於犯意聯絡而收受這筆
    錢之事實，故被告庚○○此部分事實（犯非法由自動付款設
    備取財罪）已經敘明於事實欄，我們認為只是補充法條（刑
    法第339 條之2 第1 項）等語（見原審卷(四)第231 頁）。衡
    以起訴書犯罪事實一已載明：「乙○○…得知蔣仁曦因在大
    陸服刑自政府領有820 萬元之補償金，乃心生歹念欲索討分
    取上開補償金，並聯繫甲○○、庚○○協助其完成上開目的
    …」等語，於事實欄三第19行亦載稱：「三人（指本案被告
    三人）共同意圖為自己不法所有」等語，於事實欄五部分，
    在敘述被告乙○○所為非法由自動付款設備取財罪之犯罪行
    為後，隨即載稱：「分給庚○○40萬元」等語，依此等起訴
    書記載之犯罪事實，應足認對於被告庚○○係共犯非法由自
    動付款設備取財罪，業已載明，僅係其用語較為粗略，且在
    起訴書所犯法條欄處，對被告庚○○部分漏引刑法第339 條
    之2 條文而已。則本院對業已起訴之被告庚○○係共犯非法
    由自動付款設備取財罪之犯罪事實，應一併審判。
二、按被告之自白，非出於強暴、脅迫、利誘、詐欺、疲勞訊問
    、違法羈押或其他不正之方法，且與事實相符者，得為證據
    ，刑事訴訟法第156 條第1 項定有明文。關於本案被告3 人
    於檢察官偵訊時之陳述及其3 人於檢察官向原審聲請偵查中
    羈押而於原審法官訊問時之陳述，除被告甲○○對其於97年
    2 月15日檢察官偵查庭訊時之供述，曾辯稱：檢察官說如果
    不老實說的話要求處死刑，並說有錄音要我老實說，我當時
    心裡很亂云云以外，被告3 人對於其等各自於檢察官偵訊時
    之供述及於原審羈押庭法官訊問時之陳述，皆承認或不否認
    係出於自由意思（見原審卷(一)第76頁、第110 頁、第111 頁
    、第136 頁、第137 頁；原審卷(二)第148 頁、第149 頁、原
    審卷(四)第106 頁、第107 頁）。因被告甲○○曾為上述抗辯
    ，原審受命法官於97年7 月11日，於提解被告甲○○到庭及
    通知其辯護人到場之情形下，當庭全程播放被告甲○○97年
    2 月15日偵查庭訊之光碟檔案，進行勘驗，勘驗結果顯示：
    被告甲○○被提進偵查庭時，檢察官與被告甲○○並無任何
    對話，接著檢察官開始為人別訊問，告知權利事項及罪名，
    接著開始問答，問答內容核與97年度偵字第6457號卷（以下
    簡稱：偵字第6457號卷）(二)第301 頁至第307 頁筆錄記載內
    容，除有少許出入外，基本係屬相符（內容詳後述），該次
    偵訊，除筆錄有載明之更換光碟外，訊問內容是全程連續錄
    音錄影，並無檢察官威脅、利誘、詐欺、或是說出要求處死
    刑的話等情形，被告甲○○顯然是出自己的意思回答；偵訊
    末尾，在被告甲○○說：「我不願意做，一切都是乙○○決
    定的，我依他的指揮」等語後，檢察官即稱：「我記不坦承
    好了」，且向被告甲○○稱說：「你不懂，我可以解釋給你
    聽」等語，有原審97年7 月11日勘驗筆錄在卷可資核對，被
    告甲○○於勘驗結束時，亦稱：「無意見」等語（見原審卷
    (四)第25頁至第37頁）。此勘驗結果足證：檢察官於該次偵訊
    ，係依法訊問，且態度和緩，要無所謂恫嚇被告稱：不老實
    說的話要求處死刑之類之語詞，被告甲○○上揭辯解，實屬
    虛構。綜上，被告3 人於檢察官偵訊時之陳述及其3 人於原
    審羈押庭法官訊問時之陳述，應皆出於自由意思，對於其3
    人各自事涉自己之犯罪事實之證明（此指不及於其他共同被
    告），有證據能力。
三、按刑事訴訟法第159 條第1 項規定：「被告以外之人於審判
    外之言詞或書面陳述，除法律有規定者外，不得作為證據」
    ；其立法本旨係以證人於審判外之言詞或書面陳述，屬於傳
    聞證據，此項證據，當事人無從直接對於原供述者加以詰問
    ，以擔保其真實性，法院亦無從直接接觸證人而審酌其證言
    之憑信性，違背直接審理及言詞審理之原則，除具有必要性
    及信用性情況之除外者外，原則上不認其有容許性，自不具
    證據能力；至所謂具有必要性及信用性情況者，例如刑事訴
    訟法第159 條之1 、之2 、之3 、之4 、之5 情形，仍例外
    認其有證據能力，然此乃係指法院未於審判期日傳喚相關證
    人到庭，案件僅能依靠該等證人於審判外之陳述以為判斷之
    情形，始需就該等審判外供述證據嚴格依照刑事訴訟法第15
    9 條之1 至之5 所定要件一一檢視各該證人之供述，作為證
    據之資格。倘法院已經依據當事人聲請傳喚證人到庭接受檢
    辯雙方之交互詰問，則法院既已透過直接、言詞審理方式檢
    驗過該證人之前之證詞，當事人之反對詰問權亦已受到保障
    得以完全行使之情況下，該等審判外證據除有其他法定事由
    （例如：非基於國家公權力正當行使所取得或私人非法取得
    等，而有害公共利益，即以一般證據排除法則為判斷），應
    認該審判外供述已得透過審判程式之詰問檢驗，而取得作為
    證據之資格，亦即其審判外供述與審判中供述相符部分，顯
    然已經構成具備可信之特別情狀，當然有證據資格（實務上
    之作用常為引用該等陳述與審判中陳述相符，強化該證人供
    述之可信度），其不符部分，作為檢視審判中所為供述可信
    與否之彈劾證據，當無不許之理，甚者，其不符部分倘係於
    司法警察、檢察事務官調查中之供述，作為認定被告犯罪與
    否或不構成犯罪與否之證據，亦僅需依照刑事訴訟法第159
    條之2 規定，斟酌其審判外供述作成外部環境、製作過程、
    內容、功能等情況認為之前供述較為可信，即可取得證據之
    資格，而作為認定事實之證據資格（最高法院94年度台上字
    第2507號、95年度台上字第2515號判決同此意旨）。再按刑
    事訴訟法第159 條第1 項規定：「被告以外之人於審判外之
    言詞或書面陳述，除法律有規定者外，不得作為證據」，被
    告以外之人於檢察事務官、司法警察官或司法警察調查中所
    為之陳述，基於實體發現真實之訴訟目的，依同法第159 條
    之2 規定，如與審判中之陳述不符時，經比較結果，其先前
    之陳述，相對「具有較可信之特別情況」，且為證明犯罪事
    實存否所「必要」者，係指陳述是否出於供述者之真意、有
    無違法取供情事之信用性而言，故應就調查筆錄製作之原因
    、過程及其功能等加以觀察其信用性，據以判斷該傳聞證據
    是否有特別可信之情況而例外具有證據能力，並非對其陳述
    內容之證明力如何加以論斷，二者之層次有別，不容混淆（
    最高法院94年度台上字第629 號判決亦同此意旨）。經查：
    本件證人即被告乙○○、甲○○經原審於審判期日傳喚到庭
    ，與被告庚○○行交互詰問程序，直接言詞審理檢視其證詞
    ，故其等於警詢之供述，對於被告庚○○而言當然已取得作
    為證據之資格，相符部分，自有證據能力；另不符部分，本
    院斟酌：其於前開警詢筆錄製作之過程，係由警員先詢問其
    年籍資料後，復為權利事項之告知，進而詢問到派出所製作
    警詢筆錄之原因再制作警詢筆錄，亦查無系爭筆錄有何違法
    或不當取得之情形，是其等警詢證述內容之形成，顯係出於
    自由意志而為證述，且查無其他證據足使本院認證人乙○○
    、甲○○於警詢中之證言，有何違法取供情事之虞，依前開
    條文之意旨，證人乙○○、甲○○於警詢中之證言，核其性
    質雖屬傳聞證據，但就警詢筆錄製作之過程加以觀察其信用
    性，且為證明犯罪事實存否所「必要」，認其等證言例外具
    有證據能力。
四、又按被告以外之人於審判外向法官所為之陳述，得為證據；
    被告以外之人於偵查中向檢察官所為之陳述，除顯有不可信
    之情況者外，得為證據，刑事訴訟法第159 條之1 第1 項、
    第2 項定有明文。又按刑事訴訟法第158 條之3 規定：「證
    人、鑑定人依法應具結而未具結者，其證言或鑑定意見，不
    得作為證據。」所謂「依法應具結而未具結者」，係指檢察
    官或法官依刑事訴訟法第175 條之規定，以證人身分傳喚被
    告以外之人（證人、告發人、告訴人、被害人、共犯或共同
    被告）到庭作證，或雖非以證人身分傳喚到庭，而於訊問調
    查過程中，轉換為證人身分為調查時，此時其等供述之身分
    為證人，則檢察官、法官自應依同法第186 條關於具結之規
    定，命證人供前或供後具結，其陳述始符合第158 條之3 之
    規定，而有證據能力。若檢察官或法官非以證人身分傳喚而
    以告發人、告訴人、被害人或共犯、共同被告身分傳喚到庭
    為訊問時（例如刑事訴訟法第71條、第219 條之6 第2 項、
    第236 條之1 第1 項、第248 條之1 、第271 條第2 項、第
    271 條之1 第1 項），其身分既非證人，即與「依法應具結
    」之要件不合，縱未命其具結，純屬檢察官或法官調查證據
    職權之適法行使，當無違法可言。而前揭不論係本案或他案
    在檢察官面前作成未經具結之陳述筆錄，係屬被告以外之人
    於偵查中向檢察官所為之陳述，本質上屬於傳聞證據，基於
    保障被告在憲法上之基本訴訟權，除該被告以外之人死亡、
    身心障礙致記憶喪失或無法陳述、滯留國外或所在不明而無
    法傳喚或傳喚不到、或到庭後拒絕陳述等情形外，如已經傳
    喚到庭具結而為陳述，並經被告之反對詰問，或被告已放棄
    其反對詰問權，前揭非以證人身分而在檢察官面前未經具結
    之陳述筆錄，除顯有不可信之情況者外，得為證據，不能因
    陳述人未經具結，即一律依同法第158 條之3 之規定，排除
    其證據能力（最高法院96年度台上字第3527號判決亦同此意
    旨）；再刑事訴訟法第159 條之1 第1 項所稱得為證據之被
    告以外之人於審判外向法官所為之陳述，屬傳聞證據排除之
    例外，如法院於審判中已傳喚該陳述人到庭依法具結，使被
    告或其辯護人有行使反對詰問權之機會，該審判外向法官所
    為陳述，仍非不得作為認定犯罪事實之判斷依據（最高法院
    95年度台上字第5313號判決意旨可資參照）。經查：被告乙○○、甲○○於97年2 月15日經警移送檢察官偵訊時所為之
    陳述，其2 人於翌日在檢察官向原審聲請偵查中羈押原審法
    官訊問時之陳述，被告庚○○於檢察官偵訊及在檢察官向原
    審聲請偵查中羈押原審法官訊問時之陳述，以及被告甲○○
    於97年2 月19日於檢察官偵查時所為之陳述，雖未經具結，
    然其等皆係以同案被告之地位供述，並非以證人之身分作證
    ，是以同案被告身分在檢察官或法官面前之陳述，並無證人
    依法應具結之問題，且其等於原審審理時，已以證人身分到
    庭經交互詰問，其等訴訟基本權既已加以保障，且被告3 人
    及辯護人並未釋明其他被告於檢察官偵查中之供述，有何符
    合刑事訴訟法第159 條之1 第2 項所定之顯不可信情況之例
    外條件存在，則其等在檢察官偵查庭訊時之供述、及於檢察
    官向原審聲請偵查中羈押原審法官訊問時之陳述，亦均有證
    據能力（此指對其他被告犯罪事實之證明）。
五、再刑事訴訟法第248 條第1 項、第2 項係規定：「訊問證人
    、鑑定人時，如被告在場者，被告得親自詰問」、「預料證
    人、鑑定人於審判時不能訊問者，應命被告在場。但恐證人
    、鑑定人於被告前不能自由陳述者，不在此限」，依此一規
    定，檢察官於偵查中訊問證人時，除有預料證人、鑑定人於
    審判時不能訊問之例外情形外，檢察官對是否命被告在場，
    有裁量權，若檢察官命被告在場，始有被告得親自詰問之問
    題。且按詰問權係指訴訟上當事人有在審判庭輪流盤問證人
    ，以求發現真實，辨明供述證據真偽之權利，其於現行刑事
    訴訟制度之設計，以刑事訴訟法第166 條以下規定之交互詰
    問為實踐，屬於人證調查證據程序之一環；與證據能力係指
    符合法律所規定之證據適格，而得成為證明犯罪事實存在與
    否之證據資格，性質上並非相同。偵查中檢察官為蒐集被告
    犯罪證據，訊問證人旨在確認被告嫌疑之有無及內容，與審
    判期日透過當事人之攻防，調查證人以認定事實之性質及目
    的，尚屬有別。偵查中訊問證人，法無明文必須傳喚被告使
    之得以在場，刑事訴訟法第248 條第1 項前段雖規定：「如
    被告在場者，被告得親自詰問」，事實上亦難期被告有於偵
    查中行使詰問權之機會。此項未經被告詰問之被告以外之人
    於偵查中向檢察官所為之陳述，依刑事訴訟法第159 條之1
    第2 項之規定，原則上屬於法律規定為有證據能力之傳聞證
    據，於例外顯有不可信之情況，始否定其得為證據。是得為
    證據之被告以外之人於偵查中所為之陳述，因其陳述未經被
    告詰問，應認屬於未經合法調查之證據，並非無證據能力，
    而禁止證據之使用。此項詰問權之欠缺，非不得於審判中由
    被告行使以補正，而完足為經合法調查之證據。倘被告於審
    判中捨棄詰問權，或證人客觀上有不能受詰問之情形，自無
    不當剝奪被告詰問權行使之可言（最高法院96年度台上字第
    4365號判決意旨參照）。經查：共同被告乙○○、甲○○上
    揭陳述，並無違法取供等明顯欠缺信用性之情事存在，依上
    開說明，本屬有證據能力之傳聞證據，雖未經其他被告於偵
    查程序為詰問，惟被告庚○○當時並未經檢察官命在場，又
    無預料該共同被告於審判時不能訊問之例外情形，且於原審
    或本院審判程序，被告庚○○已對證人乙○○、甲○○進行
    詰問程序，而完足為合法調查之證據，亦無不當剝奪被告詰
    問權行使之問題，被告庚○○之辯護人以被告乙○○、甲○○於偵查中之陳述，未經彼此詰問為由，爭執其等偵查筆錄
    無證據能力云云，自有誤會。
六、對被告乙○○所使用之0000000000號行動電話號碼、被告甲○○所使用之0000000000號、0000000000號行動電話號碼、
    被告庚○○所使用之0000000000號行動電話號碼實施監聽（
    97年2 月1 日10時起至97年3 月1 日10時止），係按照原審
    法官依據通訊保障監察法第6 條第1 項規定，於97年2 月1
    日核發准予監聽之原審97年聲監字第145 號通訊監察書而為
    之（見97年度偵字第6457號卷〈以下簡稱：偵字第6457號卷
    〉(一)第7 頁至第9 頁），則警員對該等行動電話號碼之監聽
    係屬合法。又按監聽係政府機關依據通訊保障及監察法之授
    權所為截取他人通訊內容之強制處分，必須符合所列舉之得
    受監察之犯罪與受監察者之要件，始為合法，此觀修正前、
    後之該法第5條 第1 項規定即明。然偵查作為屬於浮動之狀
    態，偵查機關於執行監聽時未必能保證獲得所受監察罪名之
    資料，自亦無從事先預測或控制監聽所可能擴及之範圍。因
    此，在監聽過程中時而會發生得知「另案」之通訊內容，此
    「另案監聽」所取得之證據，如若係執行監聽機關自始即偽
    以有本案監聽之罪名而聲請核發通訊監察書，於其監聽過程
    中發現另案之證據者，因該監聽自始即不符正當法律程序，
    且執行機關之惡性重大，則其所取得之監聽資料及所衍生之
    證據，不論係在通訊保障及監察法第5 條第5 項增訂之前、
    後，悉應予絕對排除，不得作為另案之證據使用。倘若屬於
    本案依法定程序監聽中偶然獲得之另案證據，則因其並非實
    施刑事訴訟程序之公務員因違背法定程序所取得之證據，當
    亦無刑事訴訟法第158 條之4 之適用，此種情形，應否容許
    其作為另案之證據使用，現行法制並未明文規定，而同屬刑
    事強制處分之搜索、扣押，則於刑事訴訟法第152 條規定有
    學理上所稱之「另案扣押」，允許執行人員於實施搜索或扣
    押時，對於所發現「另案應扣押之物」得以立即採取干預措
    施而扣押之，分別送交該管法院或檢察官。鑒於此種另案監
    聽之執行機關並不存在脫法行為，且監聽具有如前述不確定
    性之特質，其有關另案之通訊內容如未即時截取，蒐證機會
    恐稍縱即失。則基於與「另案扣押」相同之法理及善意例外
    原則，倘若另案監聽亦屬於通訊保障及監察法第5 條第1 項
    規定得受監察之犯罪，或雖非該條項所列舉之犯罪，但與本
    案即通訊監察書所記載之罪名有關聯性者，自應容許將該「
    另案監聽」所偶然獲得之資料作為另案之證據使用（97台上
    字第2633號判決同此意旨）。經查，被告庚○○另涉犯毒品
    危害防制條例案件，其所使用之0000000000號行動電話號碼
    ，經臺灣雲林地方法院檢察署檢察官於96年12月7 日，依據
    當時施行之通訊保障監察法第5 條第1 項第1 款規定，核發
    准予監聽之該署96年雲檢泰地監（續）字第1152號通訊監察
    書（96年12月10日10時起至97年1 月8 日10時止），根據該
    監察書所實施之監聽亦屬合法，惟監聽結果發現被告庚○○
    有本件強盜等情事，如若屬實，則上開通訊監察譯文記載之
    內容，即係「另案監聽」所取得之證據。該等譯文內容及嗣
    後據此發動搜索所扣押之物，得否作為本件公訴意旨所述被
    告庚○○犯行之證據使用，應視執行監聽機關之初始聲請核
    發通訊監察書之作為係惡意或善意分別斷之。查本件監聽具
    有偵查機關於執行監聽時亦無從事先預測或控制監聽所可能
    擴及之範圍，本件監聽具有不確定性之特質，其有關另案之
    通訊內容如未即時截取，蒐證機會恐稍縱即失，此外復查無
    本件監聽之執行機關存在有何脫法之行為，是本案於監聽過
    程中發現被告庚○○涉犯本件相關強盜犯行之證據者，揆諸
    皆說明，其所取得之監聽資料及所衍生之證據，應認有證據
    能力。
七、按被告以外之人於審判外之陳述，經當事人於審判程序同意
    作為證據，法院審酌該言詞陳述或書面陳述作成時之情況，
    認為適當者，得為證據，刑事訴訟法第159 條之5 第1 項定
    有明文。對於證人許阿蘭、呂芳燃、洪琨淞、戊○○、丁○○、丙○○於警詢中所為之證述，以及本案承辦警員所製作
    搜索扣押筆錄、扣押物品目錄表、蘆洲分局轄內蔣仁曦命案
    初步勘察報告及所附之刑案現場測圖、各該相關地點現場圖
    、警員根據相關提款資料及照片所制作之「蔣仁曦所有之郵
    局（實含富邦銀行）帳號提領使用一覽表」、相關電話號碼
    通聯紀錄、相關通聯監聽之譯文、顯示被害人蔣仁曦相關金
    錢流向之對帳單查詢列印資料、開戶資料、跨行交易處理狀
    況查詢單等帳戶資料、相驗筆錄、驗斷書、相驗屍體證明書
    、內政部刑事警察局之指紋鑑驗書等供述證據，被告3 人及
    其辯護人、檢察官於原審或本院準備程序、審判程序均表示
    無意見而同意作為證據，審酌該等證人所為之陳述，或僅係
    關於如何與被告乙○○、甲○○互動情形（許阿蘭、呂芳燃
    ）、或係關於如何發現被害人蔣仁曦遺體（證人洪琨淞）、
    或係關於在未查獲被告等人前相關親人就與被害人蔣仁曦互
    動情形，其他則或係業務上通常製作之文書（通聯紀錄、帳
    戶資料），或係承辦警員根據現場實況、照片所製作之紀錄
    文書（其中蘆洲分局轄內蔣仁曦命案初步勘察報告部分，並
    經證人即製作人龔怡嘉於原審97年8 月7 日審判期日到庭作
    證），或係監聽人員根據監聽內容所作之紀錄文書、或係書
    記官、法醫師各基於其等職務及檢察官指示，根據勘驗被害
    人遺體之結果所製作之紀錄文書，或係以指紋查證死者身分
    之鑑定資料，依該等供述證據作成時之外部情況，並無有何
    係違法取得或信用性明顯過低之情形，其中就監聽譯文部分
    ，被告原皆承認有為如譯文所示之對話（詳後述），認為適
    當，依刑事訴訟法第159 條之5 第1 項之規定，該等供述證
    據均具有證據能力。
貳、實體部分：
甲、有罪部分：
一、訊據被告乙○○固不否認有殺人及參與部分非法由自動付款
    設備取財之行為，惟矢口否認有何強盜、竊盜之犯行，辯稱
    ：伊雖有殺害被害人蔣仁曦等情，然公訴意旨所述殺人之方
    式、強盜、詐欺及竊盜部分等情形與事實不符云云；又訊據
    被告甲○○矢口否認有何強盜、殺人、非法由自動付款設備
    取財、竊盜等之犯行，辯稱：伊並未參與殺害被害人蔣仁曦
    之過程，且伊並無綁走蔣仁曦，亦從未領取蔣仁曦之款項，
    公訴意旨所述之竊盜時點亦有不符云云；另被告庚○○矢口
    否認有何強盜之犯行，伊雖有於97年1 月3 日開車接送乙○○、甲○○及被害人蔣仁曦等人至臺北縣新莊市乙○○租住
    處之事，惟伊並不知乙○○、甲○○等人之犯意，且於察覺
    情況有異時，亦告以被告乙○○不要影響到伊，而伊事後自
    乙○○處收受金錢等情，係因乙○○之前積欠伊債務云云。
二、認定犯罪事實所憑之證據及理由：
（一）各項積極證據：
    (一)各被告（共同被告）所為與本判決事實欄2 至7 所示之犯
      罪事實證明有關連性之供證內容：
      (1)被告乙○○於97年2 月15日以被告身分接受檢察官偵查
        庭訊時之供述（見偵字第6457號卷(二)第298 頁至第300
        頁）：
        「我與蔣仁曦是在大陸認識，在民國80年前認識，我
          跟蔣仁曦在蔣仁曦從事補習班行業就認識。蔣仁曦在
          大陸從事情報，因為我很早就在大陸，所以蔣仁曦跟
          我說要是在大陸有什麼情資就可以跟他說。在蔣仁曦
          去大陸後，我有幫忙提供情資，後來蔣仁曦回臺，我
          則是在大陸因間諜案及毒品被抓，我在大陸被判刑。
          我得知蔣仁曦拿我跟大陸方面交換，所以我懷恨在心
          。後來蔣仁曦在大陸也被關，我跟他一起被關在福建
          省莆田市，我有跟蔣仁曦確認過，他是不是拿我做交
          換。我在96年3 月左右從大陸被放出來。蔣仁曦是在
          96年7 、8 月回臺」。
        「（蔣仁曦）從大陸回臺後，我有跟蔣仁曦聯絡。是
          蔣仁曦先來找我，蔣仁曦跟我解釋說不是他害我的，
          我說這件事我不可能釋懷，因為蔣仁曦有補償，但我
          沒有補償，我等於是蔣仁曦的下線」。
        「（談及補償事的問題？）是蔣仁曦主動跟我說的。
          他說他有聲請國賠，在情報局把錢撥下來時，蔣仁曦
          在96年12月前有跟我說有700 至800 萬」、「（當時
          你的經濟狀況如何？）我當時有工作，在森泉企業有
          限公司開車送貨，月薪31000 、32000 元左右，有時
          會有35000 元。我在外面也沒有欠錢」。
        「（97年1 月初是否有去找蔣仁曦？因何事去找蔣仁
          曦？去那找蔣仁曦？之後發生何事？）有。因為我之
          前有時就會去他南陽街住處找他，以前也去過好幾次
          。這一次我是請甲○○跟我一起去，因為我一直覺得
          蔣仁曦很沒意思，出賣我也不吭聲，蔣仁曦就覺得我
          在威脅他。蔣仁曦覺得我們被抓雖然他也要負責，可
          是我們也不能就因此一直開口跟他要錢。蔣仁曦說要
          我不要為難他，他說他固定每1 、2 個月要到國安局
          報到，他也不是好惹的」。
        「（該次去找蔣仁曦是否有和甲○○先計畫？計畫內
          容為何？）我們本來只打算嚇嚇蔣仁曦，所以就把蔣
          仁曦抓回新莊。我跟甲○○去的時候，先用膠帶反綁
          住蔣仁曦的手，當時蔣仁曦跟我們說他在富邦銀行有
          11萬元，叫我們去領，但不要為難他。蔣仁曦當場跟
          我說密碼，我先去把11萬元（應為10萬元之誤，詳如
          後述）領出來。這是我第一次領蔣仁曦的錢。我當下
          先去領錢，由甲○○在現場看守，等我領完錢再把蔣
          仁曦帶回新莊」。
        「（如何將蔣仁曦帶離他位於臺北市○○街的租屋處
          ？有無攜帶凶器？）我打電話給庚○○，庚○○的行
          動電話為警詢筆錄所載的號碼。我叫庚○○開車來載
          ，當時蔣仁曦的手還是反綁的，庚○○也知道蔣仁曦
          不是自願上車的。我、甲○○將蔣仁曦夾到中間，載
          到新莊中信街我的租屋處。該處是96年12月因為我跟
          家人不合，另外承租的房子。我去蔣仁曦的租屋處，
          有帶一把小的水果刀（檢察官命被告當庭劃水果刀的
          形狀）」、「（水果刀）是我跟甲○○前一天去夜市
          買的」、「（是否前一天即與甲○○計劃好？）是的
          」。
        「（問：為何蔣仁曦不離開？要在那邊跟你們一直耗
          ？）因為蔣仁曦一直在跟我們談條件，如果談得來，
          就讓他走。我們本來想要放他走，但他一直說如果在
          這邊太久，安全局的人會找他，就會查到我們，我們
          如果聰明的話就放他走。因為甲○○會怕，所以甲○○說不能放他回去，我個人是提二個建議，一個是把
          他弄回大陸，一個則是找個地方把蔣仁曦關起來，但
          是甲○○說不能放蔣仁曦回去，所以我們就決定把蔣
          仁曦殺害」。
        「（囚禁蔣仁曦期間，有無提領蔣仁曦的存款？有無
          取得蔣仁曦同意？）有，是蔣仁曦跟我們說他郵局的
          提款卡放在家中的何處，我們可以去拿，要我們去領
          ，算是給我們的補償，蔣仁曦說看我跟甲○○要多少
          。蔣仁曦原本是說50萬，蔣仁曦的郵局內有100 萬，
          我們就陸續把他存戶內的錢提完」、「（有無取得蔣
          仁曦的提款卡、存單、保險單、電腦、手機？）有，
          是在蔣仁曦還活著的時候，在97年1 月7 、8 日左右
          」、「（提領蔣仁曦戶頭的存款有無得到蔣仁曦的同
          意？）原本一開始蔣仁曦只要給我們50萬，蔣仁曦說
          郵局的卡有100 萬，如果我們要提100 萬也可以，但
          是要放他走」、「所以條件還沒有成就？）對」、「
          如何提領蔣仁曦戶頭內之存款？蔣仁曦當時是否還活
          著？）我在1 月9 日、10日左右先提了戶頭內的30至
          40萬，當時蔣仁曦還活著，後來就把蔣仁曦殺害，之
          後我又陸續拿他的卡再去領錢」。
        「你穿著何衣物至ATM 提領蔣仁曦的存款？（提示卷
          附提款翻拍照片）照片中何人為你？何人為甲○○？
          何人為庚○○？你提領蔣仁曦存款時所穿著之衣物現
          於何處？）我戴安全帽、穿黑衣服跟黃衣服，所有的
          款項都是我提的，甲○○沒有提款。提款時頭戴刺有
          『泰山』字樣的鴨舌帽是從大陸取得的」。
        「（如何殺害蔣仁曦？殺死蔣仁曦後如何棄屍？）在
          1 月9 日當天晚上，我跟蔣仁曦說要讓他回去，要他
          自己下樓，後來我們坐上我從輔仁大學對面租來的白
          色休旅車，在蔣仁曦上車後，我坐駕駛車，蔣仁曦坐
          在副駕駛座，甲○○則坐在後座。車子開到新莊市○○路某廢棄之鐵皮屋內，由甲○○從後座，持甲○○
          所買的麻繩，我則是從前座壓住蔣仁曦的手跟脖子，
          蔣仁曦都沒有反抗，我有摸蔣仁曦的脈膊，看他還有
          沒有吸呼。後來我們就用繩子隨便綁住蔣仁曦的手腳
          ，在作案附近取得空心磚，然後把空心磚綁在蔣仁曦
          的繩子上，然後開車到高速公路，在橋上把蔣仁曦丟
          到橋下，棄屍時間約是1 月10日凌展4 點左右」。
        「我領了蔣仁曦全部的存款，總共約110 萬」、「（
          蔣仁曦死後），我跟甲○○在案發幾天後，再回到蔣
          仁曦的住處，想要製造蔣仁曦搬家的樣子。我們這次
          去有帶走蔣仁曦的3 台電腦、1 台印表機、2 台V8，
          我們沒有帶走電話或手機，因為沒有看到。甲○○沒
          有自己去的時候，我去都是用鑰匙開門」。
        「（提領的錢）我跟甲○○、庚○○平分。我原本找
          蔣仁曦就不是為了錢，所以既然甲○○、庚○○都有
          幫忙，所以我就把錢都分給他們」。
        「（庚○○有無參與殺害蔣仁曦？）沒有」。
        「（如何得知蔣仁曦有儲蓄型投資保險金？）因為蔣
          仁曦叫我去他租屋處拿提款卡時，我看到該保單，就
          拿去問蔣仁曦，蔣仁曦說那是基金型保險，有100 萬
          。我後來有跟一個保險人員許阿蘭打聽基金型保單」
          、「（提示卷附乙○○與許阿蘭通訊監聽譯文）此是
          否為你通訊內容？）是的。而且我跟許阿蘭碰面時，
          甲○○也有去」。
        被告乙○○當庭繪製其所稱之水果刀圖樣（見同偵查
          卷第308頁）。
      (2)被告甲○○於97年2 月15日以被告身分接受檢察官偵訊
        時之供述（見偵字第6457號卷(二)第301 頁至第307 頁，
        此次偵查筆錄之內容，經原審受命法官於97年7月11日
        庭期當庭勘驗其偵訊錄影光碟內容，見原審卷(四)第29頁
        至第37頁，其中有極少部分筆錄內容係原錄影光碟所無
        ，即有關檢察官訊問水果刀為何人所有及被告甲○○關
        於該問題回答之記載，此部分本院不予引用，另下引供
        述有標〔〕部分，係本院勘驗偵訊錄影光碟所得被告甲○○實際回答與筆錄記載有實質出入之內容）：
        「我跟蔣仁曦是在大陸服刑時認識的，是在89年左右
          認識。蔣仁曦在大陸從事情報工作，以竊取機密為生
          。我以前也是漁民，被海軍收編為線民，後來就沒做
          。我在大陸服刑到2006年8 月，我跟蔣仁曦被關在福
          建省莆田市，我跟蔣仁曦沒有仇恨」、「蔣仁曦比我
          晚回臺，我不知他何時出獄的，蔣仁曦回臺，我沒有
          跟他聯絡」。
        「（為何會跟乙○○一同去找蔣仁曦？）因為我回臺
          前，有給乙○○我的電話，乙○○出獄時有打電話給
          我，要我去新莊玩。我去了1 、2 趟新莊後，有一次
          乙○○打電話說要騎機車到基隆找我。他跟我說蔣仁
          曦回臺了，政府有給蔣仁曦一筆錢，有好幾百萬，要
          我們去勒索他一下。我還問他真有這件事嗎？要乙○○不要做錯事。乙○○說這件事真的，是從蔡健賜那
          邊聽來的。後來都是由乙○○負責計劃，乙○○說蔣
          仁曦有給蔡健賜電話，但蔣仁曦有交待蔡健賜不准把
          電話給別人。後來乙○○找蔡健賜泡茶，我們再趁機
          翻蔡健賜的電話本，查得蔣仁曦的電話，再由乙○○
          找徵信社查出蔣仁曦的住址」、「我第一次碰到蔣仁
          曦，是在96年11月，乙○○叫我跟他一起去找蔣仁曦
          ，我們那次去南陽街找蔣仁曦，我們第一次碰面沒有
          跟蔣仁曦聊天」。
        「（97年1 月初是否有去找蔣仁曦？因何事去找蔣仁
          曦？去那找蔣仁曦？之後發生何事？）有去，我也是
          跟乙○○一起去找蔣仁曦，就是要去勒索蔣仁曦，乙○○說在我們上樓後，等蔣仁曦洗完澡，就把他拉到
          房間，然後由乙○○跟蔣仁曦騙說不關我們的事，是
          我們的老大要跟蔣仁曦勒索，但實際上我們並沒有老
          大，是騙蔣仁曦的。蔣仁曦跟我們說叫我們不要傷害
          他，他有11萬要給我們的老大。一直到凌晨4 點多，
          乙○○打行動電話給庚○○，叫庚○○開車來，等車
          子來了，我們就把蔣仁曦帶下樓，我跟乙○○把蔣仁
          曦夾在後座。我們用口罩、帽子將蔣仁曦蓋住。我們
          當天有帶一把小的水果刀」。
        「（＜提示乙○○所劃水果刀＞是否就是這樣的水果
          刀？）把有比較大（檢察官當庭命甲○○畫出水果刀
          之形狀）」、（當天有無在蔣仁曦房內亮出水果刀？
          ）有，是乙○○拿的。乙○○一開始有拿著水果刀對
          蔣仁曦揮，並對蔣仁曦說不要太吵，安靜一點，慢慢
          說，後來乙○○就把水果刀放下來。蔣仁曦就說他會
          配合。然後蔣仁曦就說他的卡有11萬，可以提款給我
          們的老大，要我們放他走。乙○○跟蔣仁曦說要等老
          大來後再決定。後來我們就把蔣仁曦帶離住處。我們
          下樓是我走前面，蔣仁曦走中間、乙○○則走在最後
          ，手搭在蔣仁曦的肩膀上」、「（蔣仁曦雙手有無被
          反綁？）沒有。（為何乙○○說蔣仁曦是被反綁？）
          我們是有準備膠帶。但蔣仁曦的手沒有被反綁」。
        「（上車時庚○○是否知道蔣仁曦是何來路？為何你
          們要帶蔣仁曦上車？）庚○○知道我們的目的，而且
          庚○○在開車時，還邊罵蔣仁曦，他說要蔣仁曦配合
          一點、老實一點，不然就要打他」。
        「（在帶蔣仁曦上車前，乙○○有無先去提款？）有
          ，乙○○有先去提款，我在現場看守蔣仁曦，當時我
          沒有拿武器，我就是坐著跟蔣仁曦聊天，但是蔣仁曦
          也不能自由離開」、「（乙○○這次領了多少錢？）
          乙○○說他領了10萬」。
        「（問：將蔣仁曦帶離他位於台北市○○街的租屋處
          去了那裏？）我本來也不知道要去那，後來才知道是
          載到新莊中信街乙○○的租屋處。我們沒有綁蔣仁曦
          〔他不能離開玻璃門，但是在裡面的空間都可以走」
          〕（筆錄記為：但就是不准他離開該處）。在屋內沒
          有發生什麼事，我們囚禁蔣仁曦的目的，就是要蔣仁
          曦說出其他提款卡的密碼。我只知道蔣仁曦有3 張卡
          ，我知道其中一張是郵局的，還有富邦的，另一張我
          不知道。卡都是放在乙○○那邊」。
        「（是否前一天即與乙○○計劃好？）是的」、「（
          為何蔣仁曦不離開？要在那邊跟你們一直耗？）因為
          我們要問密碼，我就跟蔣仁曦說叫他要跟我說密碼，
          不要讓我為難，不然我老大會不放過我，他也跟我說
          他3 張卡的密碼都是一樣的，而且也有跟我說數字，
          他還跟我說一天只能提10萬。他同意我們總共可以領
          30萬，但領了就要放他回去」、「（問：你們是否也
          提了30萬？）是的。都是乙○○提的」、「（為何領
          了30萬元沒有放蔣仁曦走？不放他走，不是我的意思
          ，是乙○○的意思，因為乙○○說要繼續領，如果蔣
          仁曦回去就不能領了」。
        「（既然要繼續領，為何要殺害蔣仁曦？）殺蔣仁曦
          也不是我的意思。是乙○○把車子開過來，我們將蔣
          仁曦帶下樓，說要載蔣仁曦回家。後來乙○○把車子
          開到他工作的附近，開到一間廢棄的鐵皮屋，事前乙○○跟我說，等到了地點，他會給暗示，要我從後方
          套上之前我去買白色麻繩，乙○○以手抓住蔣仁曦的
          脖子，蔣仁曦都沒有反抗。蔣仁曦有沒有斷氣，是乙○○判斷的，蔣仁曦死後，乙○○要我從車後座拿水
          泥磚，放在蔣仁曦胸前，然後我們一人持一頭繩子，
          把蔣仁曦的身體纏起來，並且打結，車子後來開去哪
          我不知道，也是乙○○先去找的位置，在橋上把蔣仁
          曦丟到橋下」。
        「＜提示乙○○偵訊筆錄並告以要旨＞為何乙○○說
          要殺蔣仁曦是你的意思？）乙○○是本地人，要把蔣
          仁曦殺害也是乙○○決定的，出主意的人不是我，是
          乙○○，我只是負責做的，而且乙○○平時都還會凶
          我」。
        「（殺死蔣仁曦後，由何人去提領蔣仁曦的存款？）
          都是乙○○去提的。〔在未將蔣仁曦帶離住處之前，
          乙○○就拿到提款卡〕（筆錄記為：蔣仁曦的卡片在
          我們第一次去找蔣仁曦時，就都被乙○○搜到了，乙○○就把蔣仁曦的卡全部帶走了）」。
        「（有無取得蔣仁曦的提款卡、存單、保險單、電腦
          、手機？）答：有，都是乙○○拿的，是何時拿的，
          我不清楚」。
        「（至ATM 提領蔣仁曦的存款都是乙○○所為？）〔
          我看過一次，乙○○下車之後，就至後車廂拿安全帽
          及雨衣〕（筆錄記為：都是乙○○去領的，他都是從
          車上拿安全帽、雨衣，戴上安全帽、穿雨衣去提款的
          ）。他取款的衣物到哪去了，我不知道，我也沒有見
          過他是不是有刺有『泰山』字樣的鴨舌帽」。
        「（一共提領蔣仁曦存款多少？）好像總共約110 萬
          」。
        「（蔣仁曦死後是否有再回到蔣仁曦住處？）有。是
          我跟乙○○去的，乙○○叫我去新莊，然後乙○○用
          機車載我到蔣仁曦南陽街住處，說要把東西移走，我
          問乙○○為何要把蔣仁曦的東西移走，乙○○說要製
          造蔣仁曦搬家的樣子。乙○○叫我在公園等，後來乙○○把東西打包，叫我帶回基隆不要動，我們一共去
          了蔣仁曦住處4 次。乙○○還有開車到基隆看那些從
          蔣仁曦住處帶走的東西，後來有帶了幾樣走」、「（
          問：提領的錢你們如何分款？）乙○○給我多少，我
          就拿了多少，乙○○給了我35萬，我花到剩3 萬6 千
          元」。
        「（庚○○有無參與殺害蔣仁曦？）沒有。乙○○跟
          我說庚○○在去載蔣仁曦離開南陽街前，有跟他去現
          場看察地形。庚○○只有出現載蔣仁曦離開住處的那
          一次」。
        「（如何得知蔣仁曦有儲蓄型投資保險金？）是乙○○從蔡健賜那得知的。蔡健賜並未參與本案」、「有
          與乙○○一起去找〔保險業務員〕（筆錄記為：許阿
          蘭），乙○○說那人是他的親戚」、「〔我不願意做
          ，一切都是乙○○決定的，我依他的指揮〕檢察官稱
          ，我記不坦承好了，筆錄即記為：我不坦承，我所有
          的事情都是乙○○計畫的。我只是做做而已」等語。
        被告甲○○於此次偵查中有詳細說明其與被告乙○○
          如何以繩勒蔣仁曦頸部及丟棄蔣仁曦身體於河中之過
          程，其供稱：「要出發之前，他（指乙○○）就跟我
          說，到地點的時候，他停車燈關掉，他這樣頭就擺一
          下動作，叫我套他（指蔣仁曦）的脖子，然後我套上
          去，他（指乙○○）兩手也抓過來，幫忙套，這樣子
          。（好，（整理被告所敘述及筆錄記載內容）事前乙○○跟你說，等到了地點，他會給你一個暗示，然後
          你就從後面套上去？）對，他叫我從後面套。（繩子
          是誰準備的？）他（指乙○○）叫我去買的。白色的
          那個麻繩。（車停了）開車他（指乙○○）坐前面，
          他就這個左手抓脖子，右手專門拉這樣子（有動作）
          ，沒有抓蔣仁曦的手，蔣仁曦都沒有反抗。有沒有斷
          氣是乙○○看決定的，他說好了，好了。是這樣子的
          。他（指乙○○）叫我從車子的後面拿那個水泥磚過
          來，是他（指乙○○）去載的，因為我上車的時候才
          看到有水泥磚，就放在他（指蔣仁曦）的胸前，然後
          一頭繩子給他（指乙○○），我手這邊一頭，把他（
          指蔣仁曦）綑起來、纏起來，纏他身體有打死結，有
          把他打結起來這樣。（車）開到那裏，當時我是不知
          道，今天有去，才知道那邊是高速公路，什麼大漢什
          麼。溪還是橋，就是在橋上（在橋上把他丟下去？）
          對。那時候是天黑黑的。也是他事先去找的位置，乙○○」等語（見本院卷(四)第34至36頁）。
        被告甲○○於該次偵查庭當庭繪製其所稱之水果刀圖
          樣（見同偵查卷第308 頁）。
      (3)被告乙○○、甲○○於97年2 月16日凌晨，於檢察官向
        原審聲請偵查中羈押原審法官訊問時，皆承認其二人於
        偵查中所言述實在，並均對檢察官聲請羈押之事實（殺
        人、強盜等），皆承認不諱，被告乙○○並供稱：當天
        我們有帶水果刀，但沒有用到刀子，我們是用膠帶綑綁
        他的手，我們是直接到他的房間，我們本來就是認識，
        要到他房間本來就是很方便，帶他到新莊市是為了之前
        一些恩怨等語（見原審97年度聲羈字第107 號卷第3 頁
        至第4 頁）。
      (4)被告甲○○於97年2 月19日以被告身分同時經檢察官轉
        換為證人身分具結所為之供證（見97年度偵字第6457號
        第311 頁至第313 頁、第319 頁至第323 頁），其於翻
        異前詞否認有參與勒死蔣仁曦行為之同時，供稱：
        「（案發當天）我們是晚上10點多到蔣仁曦住處附近
          吃東西，約12點左右上樓找蔣仁曦，後來乙○○打電
          話給庚○○，庚○○約凌晨3 點左右到達」、「庚○○到達南陽街的時候幾點我不記得了，但我們確實是
          坐庚○○的車離開蔣仁曦住處。因為聯繫部分都是乙○○做的，我只知道當天3 點多左右有打電話給庚○○，要他快點過來，我們等了很久才下樓，我們到了
          中信街天都快亮了，庚○○是在差不多在乙○○打完
          電話後40分鐘到1 個小時左右，才到南陽街」。
        「（帶離蔣仁曦離開住處時）水果刀乙○○就是放在
          口袋中，我走在最前面。我們上車後，我坐在車後座
          右方，乙○○坐在車後座左方，我們中間夾著蔣仁曦
          。在車上我只有聽到庚○○不斷重覆對蔣仁曦大吼說
          要『老實一點，不要吵，要是你不乖，我會打你』（
          台語），因為蔣仁曦在車上一直問說『你們要帶我去
          那裏』，所以庚○○才會吼蔣仁曦。我跟乙○○在車
          上都沒有說什麼，乙○○也沒有把刀子拿出來」。
        「（將蔣仁曦帶到新莊藏匿處，庚○○有無上樓？）
          沒有，庚○○後來就把車子開走了，他沒有上樓」。
        「（為何庚○○只負責開車，後來也分到錢？）我聽
          乙○○說庚○○也分了30幾萬，我不知道為什麼庚○○也會分到錢。乙○○說我只要幫他看守蔣仁曦幾天
          、負責煮飯給蔣仁曦吃，也可以分到錢」。
        「（在往囚禁蔣仁曦的地點途中，有無談到要跟蔣仁
          曦拿錢的事？）在車上我們沒有談到。之前會把蔣仁
          曦帶離南陽街住處，是因為乙○○說要把蔣仁曦帶去
          外面談，後來帶到新莊乙○○住處，我才知道是要囚
          禁蔣仁曦」。
        「（囚禁蔣仁曦期間就有去提領蔣仁曦的存款？）我
          沒有。我只有陪同乙○○去領款一次，但我沒有領款
          。我只知道乙○○有去領蔣仁曦的錢。我是事後拿到
          乙○○給我的錢，我才知道他去提蔣仁曦的錢，乙○○第一次給我2 萬元」。
        「（問：是否有人在幕後指始你跟乙○○做這件事？
          ）沒有。都是乙○○在指示我做事情」。
        「（庚○○在車上有無提到錢的事？）沒有」。
        「（庚○○的車子是什麼顏色？）車牌號碼我不認得
          ，但我記得庚○○的車是自小客車，因為我對車子外
          行，所以我也不知道庚○○的車型」。
        「（乙○○在此期間有無借錢給你？）沒有，他就是
          拿錢給我，35萬元他說拿給我花用，我花到剩3 萬6
          」。
        「我只記得乙○○借我開過一台車，是乳白色的。而
          且我見過的車都是白色的。庚○○的車是暗色的」、
          「（庚○○的車子）是深暗色的，確切顏色我不知道
          」。
        「（把蔣仁曦帶離南陽街至新莊時，蔣仁曦可否自由
          離開？）不行，而且也沒有電話讓蔣仁曦打。因為乙○○叫我看著蔣仁曦，不要讓蔣仁曦離開，還叫我煮
          飯給蔣仁曦吃。看著蔣仁曦的目的，就是要讓乙○○
          可以外出領款。蔣仁曦提款卡的密碼，是乙○○問蔣
          仁曦的，我也有問過蔣仁曦，但蔣仁曦不肯跟我說」
          。
        「（蔣仁曦在離開南陽街，於車上時）蔣仁曦可不可
          以離開，不是我說的算，如果蔣仁曦要走，我會讓他
          走，但乙○○會怎麼反應，我就不知道了。因為我有
          跟乙○○說如果這樣帶走蔣仁曦，會有綁票的意味。
          乙○○跟我說把蔣仁曦帶走，很快就會讓他回來，但
          我是被乙○○利用了」。
        「（問：蔣仁曦知道乙○○有帶刀？）知道，因為蔣
          仁曦有看到乙○○帶刀，當時我就站在旁邊」、「而
          且乙○○當時有亮出刀子」。
        「（乙○○在此期間有無借錢給你？）沒有，他就是
          拿錢給我，陸續拿了30幾萬元，我花到剩3 萬6 。他
          何時提款我不知道的，在蔣仁曦還沒死時，乙○○就
          陸續有拿錢給我」。
        「（乙○○要將蔣仁曦帶離新莊殺害時，是否也是開
          著三菱的車？）那幾天我都沒有看到那部車，後來他
          又有開了一部車。載蔣仁曦去殺害時，是休旅車，也
          是白色的，不是三菱的車子，好像是TOYOTA的，因為
          我看到車子的標誌有一個圓圓的，中間還有一根，我
          有把我看到的標誌問我外甥，我外甥說是TOYOTA的車
          子」。
    (二)被害人蔣仁曦之遺體，係經洪琨淞於97年1 月19日13時20
      分許，駕駛機車行經臺北縣蘆洲市○○○道淡水河畔第四
      號電塔附近時，見距離河畔邊約300 公尺處之泥漿中有物
      體，其下車近看，發現係身上綁有水泥空心磚之男屍一具
      ，立即報警處理之事實，業據證人洪琨淞於警詢及檢察官
      偵查時證述明確（見97年度相字第125 號卷〈以下簡稱：
      相驗卷〉(一)第3 頁至第4 頁、第14頁），並有警員於發現
      遺體現場處理時拍照之照片等件在卷可證（見相驗卷(一)第
      7 頁至第12頁）。而上開遺體經警方採集該遺體指紋送請
      內政部警政署刑事警察局以指紋特徵點比點法、指紋電腦
      比對法鑑定結果，核與該局檔存被害人蔣仁曦指紋卡之指
      紋相符等情，亦有該局97年1 月23日刑紋字第0970011638
      號鑑驗書1 份在卷足稽（見偵字第6457號卷(一)第187 頁至
      第189 頁）。復經檢察官請法醫採集蔣仁曦之胞弟丙○○
      口腔棉棒3 支與死者遺體肋骨兩段囑託法務部法醫研究所
      鑑定，經該所以人類遺傳因子DNA STR 式型別鑑定法、累
      積手足關係指數CSI 值驗算法，檢驗結果：丙○○與死者
      之DNA STR 式型別中具有同型基因計13型，經計算其累計
      手足關係指數CSI 值為14534.88，因此認為丙○○與死者
      間極可能（機率為99.99%）存在二親等血緣關係，即該無
      名男屍極可能為蔣仁曦等情，有該所血清證物組檢驗報告
      1 份在卷可憑（見相驗卷(二)第32頁、第94頁至第95頁），
      堪認該名死者確係被害人蔣仁曦無訛。此外，復有檢察官
      督同法醫、檢驗員及會同蔣仁曦之胞弟丙○○、妹戊○○
      相驗，制有勘驗筆錄、檢驗員之檢驗報告書、檢察官之相
      驗屍體證明書各1 份、被害人遺體照片等件在卷足憑（見
      相驗卷(一)第15頁至31頁）。又被害人遺體經檢察官囑託法
      務部法醫研究所法醫孫家棟解剖鑑定，經鑑定結果：「其
      中外傷證據部分：1.被害人頸部有寬1 公分的繩索繞於頸
      部（已解開但隱約可見到兩條條形壓痕），2.右前胸有皮
      下出血（2 公分），3.左下肢有挫傷。解剖觀察結果：頸
      ：舌骨無骨折，舌尖無出血（舌呈外突），第一頸椎無脫
      臼，頭部皮膚出血及甲狀軟骨骨折；心包膜腔有積液約10
      公撮，左、右肺肋膜囊腔，右側約80公撮積液、左側約90
      公撮積液；氣管支氣管實質切面呈充血和水腫；腹部皮膚
      已呈充氣，腹腔有積液約10公撮，胃有約15公撮，其他器
      官多死後變化。解剖結果：1.窒息死，生前落水；2.蝶竇
      內有液體，3.頸部壓痕，併甲狀軟骨骨折及出血；4.外表
      鈍性傷；5.器官性充血，全身性併兩側肺臟充血和水腫。
      死亡經過研判：由解剖知死者係生前落水溺水窒息死亡，
      但由前頸壓痕及甲狀軟骨骨折，應先懷疑生前有遭受前頸
      外力昏迷下造成，死亡方式未確認，死者生前有飲用酒精
      性飲料。鑑定結果：死者蔣仁曦，研判生前落水溺水窒息
      死亡，應疑生前外力頸部壓迫昏迷下造成（死亡方式：未
      確認），死者生前有飲用酒精性飲料」等語，亦有該所97
      年2 月22日法醫理字第0970000463號函檢送之該所（97）
      醫鑑字第0971100128號解剖報告書及鑑定報告書各1 份在
      卷可考，而死者蔣仁曦左下肢係小兒麻痺，亦經該鑑定報
      告證實無訛（見相驗卷(二)第105 頁至第116 頁）。檢察官
      並根據法醫研究所之鑑定意見，另核發一份相驗屍體證明
      書（見相驗卷(二)第117 頁）。再本件案發後經臺北縣政府
      警察局鑑識人員針對被害人陳屍地點、被害人遺體等實況
      ，實際進行勘查，根據勘察之實況得有以下之結果：現場
      位於淡水河邊之沙州，離河岸邊約為50公尺，地處沙州，
      死者發現時，衣著完整，身上綁2 塊水泥空心磚，繩索纏
      繞頸部3 圈，繩結打於右胸前，胸前口袋有1 副眼鏡，左
      褲袋有一鑰匙，雙腳均未著鞋子，2 塊水泥空心磚經秤重
      分別為18.69 公斤、19.51 公斤等情，亦經報告製作人即
      員警龔怡嘉於原審證稱屬實，並有本件蔣仁曦命案初步勘
      察報告及所附之刑案現場測圖、對照照片等件在卷及繩索
      、空心磚扣案足證（見偵字第6457號卷(二)第94頁至第98頁
      ；原審卷(四)第82頁至第83頁）。又被告乙○○、甲○○為
      警查獲後，有引導警方至其2 人於檢察官偵訊時承認之勒
      住蔣仁曦頸部致蔣仁曦昏迷之臺北縣新莊市○○路○ 段21
      0 號工地之廢棄鐵皮屋處及嗣將蔣仁曦身體丟於橋下之地
      點（查：該指認丟棄地點係臺北市與臺北縣三重市交接處
      之汐五高架路段北上26.1公里PU19L 處）指認等情（詳如
      後述），亦有現場指認照片等件在卷可稽（見偵字第6457
      號卷(二)第1 頁至第2 頁、第228 頁、第230 頁、第231 頁
      、第232 頁）。是被害人蔣仁曦於前揭廢棄鐵皮屋處，遭
      人勒住頸部致迷後，嗣被丟置於上開橋下因而死亡等情，
      堪以認定。
    (三)被害人蔣仁曦向我國政府領有8,204,075 元之補償金，並
      於領得該筆補償金支票後，於96年12月17日將該支票存入
      其以自己名義申請設立之富邦銀行）帳號：000000000000
      號之帳戶內，嗣於96年12月20日以轉支匯入1 百萬元至其
      申請設立之臺北重南郵局帳號：00000000000000號帳戶內
      ，於同年月24日將存於富邦銀行上述帳戶內之其中6 百萬
      元轉為定期存款，另於同月26日以轉支方式匯入1 百萬元
      至富邦人壽，購買富邦人壽金吉利保本投資連結型遞延年
      金保險，取得保單號碼：Ｚ000000000-00 號保單1 份（生
      效日：97年1 月18日）等情，有被害人蔣仁曦富邦銀行前
      揭帳戶對帳單查詢列印資料、同分行一本萬利帳戶往來申
      請暨約定書及開戶資料、存摺類存款取款憑條、匯款委託
      書、無摺存入申請代收傳票、跨行交易處理狀況查詢單、
      蔣仁曦臺北重南郵局帳號00000000000000號帳戶之基本資
      料、查詢帳戶最近之交易資料、客戶歷史交易清單、壽險
      公會投保紀錄查詢表、上述保單、要保書、重要事項告知
      書、委託辦理結匯授權書、風險告知聲明書等件在卷可證
      （見偵字第6457號卷(一)第46頁至第53頁；偵字第6457號卷
      卷(二)第112 頁至第126 頁；相驗卷(一)第103 頁至第112 頁
      ；97年度偵字第6981號卷〈以下簡稱：偵字第6981號卷〉
      第143 頁至第159 頁，另有國防部軍事情報局函文附於證
      物袋，因列為機密，不引用其函文內容），要屬無疑。又
      被害人蔣仁曦前揭富邦銀行及郵局帳戶，於附表一所示之
      時間及地點，分別為人以金融卡插入各該金融機構自動櫃
      員機，輸入密碼，按啟金額鍵，致使各該代替金融機構付
      款之自動櫃員機，以為係蔣仁曦本人或其授權之人提領，
      而各給付如附表編號1 至12所示之金額，而各該次提領之
      人之穿著、特徵亦各如附表備註欄所示之事實，除有上引
      之帳戶對帳單查詢列印資料、客戶歷史交易清單為證外，
      並有根據各該提款地點監視畫面所翻拍顯示提領人之照片
      ，暨警員根據提款資料及照片所制作之「蔣仁曦所有之郵
      局（實含富邦銀行）帳號提領使用一覽表」及照片在卷可
      資參照（見相驗卷(一)第150 頁至第157 頁、第165 頁至第
      166 頁、第220 頁〈誤編為第219 頁〉至第221 頁；偵字
      第6457號卷(二)第131 頁至第144 頁）。
    (四)蔣仁曦上揭富邦銀行帳戶及郵局帳戶，於附表一所示之時
      間及地點，分別為人以金融卡插入各該金融機構自動櫃員
      機，輸入密碼，按啟金額鍵，致使各該代替金融機構付款
      之自動櫃員機，以為係蔣仁曦本人或其授權之人提領，而
      各給付如附表編號1 至12所示之金額，而各該次提領之人
      之穿著、特徵亦各如附表備註欄所示之事實，除有上引之
      帳戶對帳單查詢列印資料、客戶歷史交易清單為證外，並
      有根據各該提款地點監視畫面所翻拍顯示提領人之照片暨
      警員根據提款資料及照片所制作之「蔣仁曦所有之郵局（
      實含富邦銀行）帳號提領使用一覽表」及照片在卷可資參
      照（見相驗卷(一)第150 頁至第157 頁、第165 頁至第166
      頁、第220 頁＜誤編為第219 頁＞至第221 頁、偵字第64
      57號卷(二)第131 頁至第144 頁）。
    (五)本案發生並證實死者為蔣仁曦後，先經警至蔣仁曦位於臺
      北市○○街17巷2 之1 號2 樓203 室及該樓勘察，經該屋
      屋主壬○○同意，入內搜索發現該房屋房門反鎖，房間約
      1 坪大，房內物品均遭搬離之情，有上述經製作警員龔怡
      嘉證實係其製作之蘆洲分局轄內蔣仁曦命案初步勘察報告
      ，以及搜索筆錄、該樓現場圖在卷可證（見相驗卷(一)第72
      頁至第73頁、第84頁至第88頁），此外，並有警員至該處
      勘察時拍攝之照片附卷足參（見偵字第6457號卷(一)第173
      頁至第180 頁）。而依搜索筆錄所附之現場圖及現場房間
      之所示，該南陽街17巷2 之1 號2 樓共有15間房間，該樓
      住戶係共用一浴室及廁所，蔣仁曦所居住之203 室在該樓
      左側一排房間之最裡面一間，該房間門口前之走道另一端
      之對面即為浴室及廁所。而被告甲○○於97年2 月15日9
      時30分許，在基隆市○○區○○路407 之1 號前，經警持
      檢察官簽發之拘票拘提到案，警員並於94年2 月15日9 時
      30分許，持法官簽發之搜索票至被告甲○○位於基隆市○○區○○路640 巷37之1 號住處及當時被告甲○○駕駛之
      車號9D-1966 號自小客車執行搜索，扣得如附表二所示之
      屬蔣仁曦所有之物品及被告甲○○花用贓款剩餘之3 萬6
      千元之事實，有拘票、搜索票、搜索扣押筆錄、扣押物品
      目錄表、被告甲○○被拘提時之照片、該等扣案物品之照
      片在卷可證（見偵字第6457號卷(二)第13頁至第25頁、第24
      7 頁至第275 頁；偵字第6981號卷第84頁＜編頁誤為第83
      頁＞至第92頁、第114 頁至第124 頁）。再被告乙○○係
      於97年2 月15日8 時30分許，在臺北縣新莊市○○街20號
      住處，經警持檢察官簽發之拘票拘提到案，警員並於94年
      2 月15日8 時30分許，持法官簽發之搜索票至被告乙○○
      上開住處執行搜索，扣得屬被告乙○○所有之黑色背包1
      個及內附行動電話號碼0000000000號SIM 卡之NOKIA 手機
      1 個等情，有拘票、搜索票、搜索扣押筆錄、扣押物品目
      錄表附卷足證（見偵字第6457號卷(二)第10頁至第16頁；偵
      字第6981號卷第78頁至第83頁＜編頁誤為第84頁＞）。97
      年2 月15日8 時25分許，經警由許阿蘭帶同並經許阿蘭之
      同意，至其位於臺北縣板橋市○○○街114 巷14號5 樓辦
      公處所，扣得上開原屬蔣仁曦所有之保單號碼為Ｚ0000000
      00號之富邦人壽保險單1 本，有搜索扣押筆錄、扣押物品
      目錄表附卷足憑（見偵字第6457號卷(二)第26頁至第29頁；
      偵字第6981號卷第93頁至第96頁）。97年2 月15日9 時40
      分許，經警至呂芳燃經營位於臺北縣三重市○○街54巷56
      號之「亞鉅企業」公司搜索，扣得屬蔣仁曦所有之筆記型
      電腦3 台、印表機1 台等物，嗣並經呂芳燃引導至位於桃
      園縣桃園市○○街17號5 樓之住處，扣得JVC 攝影機1 台
      （含搖控器1 個）等物（見偵字第6457號卷(二)第30頁至第
      37頁、第233 頁至第246 頁；偵字第6981號卷第97頁至第
      105 頁）。
    (六)許阿蘭係於97年2 月初某日，因乙○○相約談保險之事，
      與乙○○、甲○○見面，乙○○告知保單所載名義人（蔣
      仁曦）在中國大陸出事被關，名義人託人帶保險單回臺灣
      交給甲○○，設法解約，詢問是否可以用該名義人之保險
      單、存款簿、印章將保單解約，拿回該錢給名義人打官司
      云云，許阿蘭收取上揭蔣仁曦富邦人壽保險單，隨後詢問
      富邦人壽，得知不能以郵寄方式解約，許阿蘭轉告乙○○
      ，乙○○稱會拿回該保險單等情，為證人許阿蘭於警詢中
      陳述及於偵查結證明確，證人許阿蘭並承認卷附97年2 月
      4 日12時17分許、12時44分許等時間，乙○○所使用之00
      00000000號行動電話號碼與0000000000號行動電話號碼間
      之通聯譯文，確係其本人與乙○○間之對話等情（見偵字
      第6457號卷(二)第54頁至第56頁；相驗卷(二)第4 頁至第7 頁
      、第66頁至第70頁、第80頁至第81頁；偵字第6457號卷(一)
      第122 頁至第126 頁）。而該通聯對話譯文內容亦證明證
      人許阿蘭所述乙○○交付蔣仁曦保險單予許阿蘭，要許阿
      蘭設法解約，許阿蘭查詢後回覆沒辦法等語，係屬事實。
      又證人呂芳燃於警詢中證稱：於其經營之公司及住處查扣
      之上揭物品，係乙○○分別於97年2 月10日22時許至23時
      許間、同年月11日23時許，在南投縣草屯鎮○○路在及其
      桃園市住處社區外交付者，乙○○係稱有朋友移民國外，
      其本人要學電腦，要呂芳燃看可否使用，該二次皆有另一
      名男子在場等語，並於警詢中指認該另名男子即為甲○○
      等情（見偵字第6457號卷(二)第58頁至第63頁；相驗卷(二)第
      4 頁至第7 頁、第66頁至第70頁、第80頁至第81頁；偵字
      第6457號卷(一)第122 頁至第126 頁）。
    (七)證人即被害人蔣仁曦之妹戊○○於97年1 月22日及同月26
      日警詢中證稱：蔣仁曦生前於97年1 月2 日、3 日有將蔣
      仁曦參加電視訪談之節目錄下，其最後一次見到蔣仁曦係
      在97年1 月3 日19時32分許，蔣仁曦至其住處要錄上述訪
      談節目，當日21時45分許離開，之後，其有撥打蔣仁曦上
      開租處之電話號碼0000000000號，有接通，但沒有人接聽
      ，蔣仁曦亦未再打電話與其聯絡；蔣仁曦生前有V8錄影機
      2 台等物，其於事發後經警通知至上址查看，未再看見該
      等物品，該處有搬光之情形等語（見偵字第6457號卷(二)第
      71頁、第74頁至第75頁），並有警方至蔣仁曦租處拍照顯
      示該處物品顯遭人搬空之照片在卷足參（見偵字第6457號
      卷(一)第175 頁至第180 頁）。證人即被害人蔣仁曦之妹丁○○於97年1 月29日警詢中證稱：其96年12月19日有與蔣
      仁曦見面，但在97年初與蔣仁曦通過電話後，其再打蔣仁
      曦上述租處02─00000000號電話號碼，有通沒人接等語（
      見偵字第6457號卷(二)第82頁）。
    (八)相關電話號碼通聯時間及基地台位置（證據資料見偵字第
      （偵字第6457號卷(一)第79頁至第88頁所附之00000000000
      號、0000000000號臺灣大哥大股份有限公司雙向通聯資料
      查詢資料，同卷第89頁至第110 頁所附0000000000號＜屬
      中華電信> 行動電話號碼之雙向通聯資料查詢資料、同卷
      第77頁至第78頁所附之0000000000號電話號碼之通聯資料
      、同卷第111 頁至第119 頁所附之0000000000號遠傳電信
      電話號碼之通聯資料；另見相驗卷(一)第57頁至第62頁、第
      172 頁至第177 頁、第178 頁以下、第261 頁以下、第
      282 頁以下、第291 頁至第293 頁、第324 頁至第329 頁
      ；卷(二)第19頁以下、第42頁以下；偵字第6981號卷第179
      頁以下）：
      (1)依卷附之被告乙○○所使用之0000000000號行動電話號
        碼與被告庚○○所使用之00000000000 號、0000000000
        號行動電話號碼、及設於蔣仁曦上開租處之0000000000
        號電話號碼之通聯紀錄顯示：被告乙○○與被告庚○○
        間於97年1 月2 日有密切之通聯（含被告庚○○所使用
        之二個號碼）；0000000000號電話號碼並於97年1 月2
        日22時03分26秒，有發話至0000000000號電話號碼（依
        證人即蔣仁曦之妹戊○○於警詢中證言稱：其在97年1
        月3 日後撥打該電話號碼，係有通沒人接等語，足見該
        電話所使用係有來電接聽答錄之功能，見偵字第6457號
        卷第37頁，被告乙○○於原審亦具狀稱：該次通聯係電
        話答錄，見原審卷(二)第34頁），接通時間3 秒，當時00
        00000000號基地台位置在：臺北市中正區○○○路○ 段
        38號20樓頂，該通通聯之前2 通及後1 通（指2 日19時
        25分許至23時05分許），0000000000號皆係與00000000
        00、0000000000號電話號碼通聯，無其他通聯。
      (2)被告乙○○、庚○○於97年1 月3 日凌晨時分至早上之
        通聯如下（因其二人所使用之電話號碼各屬不同電信業
        者，起始時間＜秒＞及通話秒數有時稍有出入，以下秒
        數原則以00000000000 號、0000000000號者為準＜中華
        電信之資料對同一時間同次之通聯，有時會有列成數筆
        資料）：
        0 時13分16秒，延續43秒，發話人為被告乙○○，00
          00000000號之基地台位置為：雲林縣古坑鄉○○○段
          482 之2 、499 之2 地號，0000000000號之基地台位
          置為：臺北市○○區○○街20號3 樓。而此通通聯係
          被告乙○○所使用之0000000000號號碼通聯基地台位
          置於97年1 月1 日至3 日間第一次出現在臺北市○○
          區○○街20號3 樓。
        0 時35分40秒，延續15秒，發話人為被告庚○○，00
          00000000號之基地台位置為：臺南縣白河鎮○○段15
          49地號，0000000000號之基地台位置為：臺北市中正
          區○○○路○段38號20樓頂。
        1 時27分47秒，延續28秒，發話人為被告乙○○，00
          00000000號之基地台位置為：高雄縣燕巢鄉○○村○○路488 號2 樓頂，0000000000號之基地台位置為：
          臺北市○○區○○街20號3 樓。
        3 時59分24秒，延續17秒，發話人為被告乙○○，00
          00000000號之基地台位置為：臺中縣沙鹿鎮○○○段
          ○路厝小段748 之2 地號，0000000000號之基地台位
          置為：臺北市中正區○○○路○段38號20樓頂。
        4 時59分10秒，延續7 秒，發話人為被告乙○○，00
          00000000號之基地台位置為：桃園縣大溪鎮○○路○
          段269 號廠務大樓樓頂，0000000000號之基地台位置
          為：臺北市○○區○○街20號3 樓。
        5 時18分05秒，延續28秒，發話人為被告庚○○，00
          00000000號之基地台位置為：臺北縣新莊市○○路38
          號10樓頂，0000000000號之基地台位置為：臺北市○○區○○街20號3 樓。
        5 時28分07秒，延續52秒，發話人為被告庚○○，00
          00000000號之基地台位置為：臺北市○○區○○街3
          號2 樓之2 ，0000000000號之基地台位置為：臺北市
          中正區○○○路1 號。
        6 時08分59秒、6 時10分22秒、6 時17分25秒，各有
          一通由0000000000號號碼，欲進入0000000000號號碼
          ，但通聯秒數皆為0 之紀錄（此為0000000000號通聯
          紀錄單獨有之紀錄，000000000 號通聯紀錄無此等紀
          錄），無基地台顯示紀錄。
        6 時33分57秒，延續130 秒，發話人為被告乙○○，
          0000000000號之基地台位置為：臺北縣新莊市○○路
          305 巷9 號15樓，0000000000號之基地台位置為：臺
          北縣新莊市○○街9 至13號11樓頂。
        6 時36分30秒，延續63秒，發話人為被告庚○○，00
          00000000號之基地台位置為：臺北縣新莊市○○路34
          5 號5 樓頂，0000000000號之基地台位置為：臺北縣
          新莊市○○街9 至13號11樓頂。
        6 時48分56秒，延續14秒，發話人為被告庚○○，00
          00000000號之基地台位置為：臺北縣新莊市○○路34
          5 號5 樓頂，0000000000號之基地台位置為：臺北縣
          新莊市○○街9 至13號11樓頂。
        6 時57分50秒，延續12秒，發話人為被告庚○○，00
          00000000號之基地台位置為：臺北縣新莊市○○路○
          段101 至103 號11樓頂，0000000000號之基地台位置
          為：臺北縣新莊市○○街9 之13號11樓頂。
        7 時05分44秒，延續5 秒，發話人為被告庚○○，00
          00000000號之基地台位置為：臺北縣新莊市○○街40
          號5 樓頂，0000000000號之基地台位置為：臺北縣新
          莊市○○街9 之13號11樓頂。
        8 時31分19秒，延續81秒，發話人為被告庚○○，00
          00000000號之基地台位置為：臺北市松山區○○○路
          340 之9 號，0000000000號之基地台位置為：臺北縣
          新莊市○○街9 之13號11樓頂。
        又在上述3 時59分24秒至7 時05分44秒之間，被告庚○○所使用之0000000000號行動電話號碼僅在6 時16
          分16秒之時間有發話予0000000000號電話號碼，通話
          時間27秒，0000000000號之基地台位置為：臺北縣新
          莊市○○路345 號5 樓頂，其餘皆是與0000000000號
          通聯。
        在7 時05分44秒之後，被告庚○○所使用之00000000
          00號行動電話號碼係在3 日8 時34分14秒再開始有與
          外界通聯之情形（基地台已在臺北市松山區○○○路
          340 之9 號），當日10時32分20秒以後，該行動電話
          號碼通聯之基地台則在金門縣金城鎮；而被告庚○○
          使用之0000000000號係在7 時16分47秒、7 時29分13
          秒至7 時55分03分間有與其他人通聯，基地台分別依
          次為臺北縣新莊市○○街177 號4 樓之1 、臺北縣新
          莊市○○路345 號5 樓頂、臺北縣新莊市○○路305
          號5 樓頂、臺北縣三重市○○路243 號11樓。
        被告庚○○所使用之上述二電話號碼與被告乙○○所
          使用之上開電話號碼，於上述3 日8 時31分19秒以前
          密切通聯後，雙方未再有聯絡紀錄，至翌（4）12 時
          0 分23秒至12時09分38秒間及12時11分33秒至12時24
          分24秒間，0000000000號有接連欲發話至0000000000
          號，惟皆未接通（通話為秒號均為0 ，0000000000號
          之通聯無此記錄），97年1 月7 日11時30分許至12時
          05分許，被告乙○○使用之0000000000號有數次欲發
          話至0000000000號、0000000000號號碼，惟皆未接通
          ，其間，穿插一通00000000000 號發話予0000000000
          號號碼之通聯，通聯時間25秒。此外，在此之後，被
          告乙○○、庚○○二人間固有一些有相當日期間隔之
          通聯，但無再有如97年1 月2 日至3 日上午所示密集
          通聯之情形出現。
      (3)依登記於被告甲○○之子余子貴名義而由被告甲○○使
        用（見偵字第6457號卷(二)第47頁＜誤編為第46頁＞被告
        甲○○所報之電話號碼）之0000000000號行動電話號碼
        通聯紀錄顯示：於97年1 月3 日0 時37分許至1 時27分
        許，該號碼通聯基地台位置皆在臺北市○○區○○路32
        號12樓，其後該號碼之第一通通聯係出現於3 日7 時16
        分44秒，基地台位置在臺北縣新莊市○○街1 之21號11
        樓樓頂，發話者為0000000000號，受話者為被告乙○○
        所使用之0000000000號，後者基地台位置為：臺北縣新
        莊市○○街9 之13號11樓頂，二者有通話，自此開始至
        97 年1月9 日11時02分許止，該電話號碼通聯之基地台
        位置，除後述之同年月6 日11時10分許至17時47分許之
        間外，皆出現在臺北縣新莊市○○街1 之21號11樓樓頂
        ；同年月6 日11時10分許至17時47分許之間，該號碼之
        通聯基地台始有陸續出現在臺北市○○區○○街20號3
        樓、同街3 號4 樓之3 、延平西路、重慶南路、至基隆
        市○○區○○路、仁愛區○○路、安樂區○○路，18時
        59 分 又回至臺北縣新莊市○○街1 之21號11樓樓頂至
        9 日，該電話號碼於97年1 月9 日11時02分許之後至同
        年月11日始再有通聯。而且在上述同年月6 日11時10分
        許至17時47分許之間，被告乙○○所使用之0000000000
        號號碼通聯之基地台位置，無一例外，皆出現在臺北縣
        新莊市○○街9 至13號11樓樓頂，該二人之行動電話號
        碼在此時段並有通聯。另97年1 月7 日14時47分10秒，
        被告甲○○之0000000000號號碼有發話與被告庚○○所
        使用之0000000000號電話號碼通聯，通聯時間為43秒，
        0000000000號基地台位置在臺北縣新莊市○○街1 之21
        號11樓樓頂，0000000000號電話號碼基地台位置在臺北
        縣板橋市市○○道○ 段7 號。
      (4)又依被告乙○○使用之0000000000號號碼之通聯紀錄顯
        示，97年1 月3日1時30分28、29秒，有一通由被告甲○○使用之0000000000號號碼，欲進入被告乙○○000000
        0000號號碼，但通聯秒數為0 之紀錄（此為0000000000
        號通聯紀錄單獨有之紀錄），當時被告乙○○電話號碼
        基地台之位置係在臺北市中正區○○○路○段38 號20樓
        頂。而於97年1 月3 日8 時31分以後至同年月8 日18時
        15分許止，被告乙○○0000000000號號碼之通聯基地台
        ，固時有變動，但屢屢會出現在臺北縣新莊市○○街9
        至13號11樓頂。
    (九)相關通聯監聽譯文內容：
      依被告甲○○所使用之0000000000號行動電話號碼（依偵
      字第6457號卷(一)第112 頁所附之通聯調閱查詢單顯示，該
      號碼係被告甲○○於97年1 月18日始申請）與被告乙○○
      所使用之0000000000號行動電話號碼、及與被告乙○○所
      任職公司（02）000000000 號電話號碼之通訊監察譯文顯
      示（見偵字第6457號卷(一)第128 頁、第129 頁、第136 頁
      、第137 頁；偵字第6981號卷第233 頁至第235 頁、第24
      1 頁）：
        (1)97年2 月4 日20時30分18秒，被告甲○○撥打被告乙○○公司之電話號碼，被告乙○○問被告甲○○：「
          南陽街那裡有無去處理」，被告甲○○回答：還「沒
          有處理」，被告乙○○責怪被告甲○○，稱：「事情
          不能拖，你這樣事情輕重你要會分，這種事情怎麼可
          以拖，你不要一直在忙家裡的事情，這那麼重要的事
          情放給它爛，這是影響後面700 萬的問題這不是開玩
          笑」．被告甲○○稱：「我知道」，被告乙○○稱：
          「我看明天就把它處理好，不要我一個人在催促，這
          是簡單幾句話」，被告甲○○稱：「我想看看要怎樣
          講比較理想」，被告乙○○稱：「不要我點一下做一
          下，這樣會很累」。
        (2)97年2 月5 日17時29分09秒，被告乙○○撥打被告甲○○行動電話號碼，被告乙○○告訴被告甲○○：「
          等會6 點半我準時到你那裡，不好你要說」，被告甲○○：「好啦」，被告乙○○：「東西要帶出來」，
          甲○○回：「除了鑰匙和那張」，被告乙○○告知：
          「還有V8」，被告甲○○稱：「好」。同日，18時54
          分49秒，被告乙○○撥打被告甲○○行動電話號碼告
          知：「我到基隆港，馬上到了」。
        (3)97年2 月6 日21時24分56秒，被告甲○○撥打被告乙○○行動電話號碼：被告甲○○有問被告乙○○電腦
          好用嗎，被告乙○○稱：有找人裝云云。
        (4)97年2 月7 日13時00分56秒，被告乙○○撥打被告甲○○睿志行動電話號碼：被告甲○○問被告乙○○：
          用好了沒云云，被告乙○○稱：不像手機，隨便弄弄
          就好云云，被告乙○○並問某物說明書甲○○是有拿
          ，要甲○○將某錄影設備內錄的電視台訪問紀錄弄掉
          ，被告甲○○說不會拿，被告乙○○稱其知如何弄，
          其再來弄云云。
    (十)臺北縣新莊市○○街63巷2 弄1 號5 樓頂樓加蓋處之屋況
      ：
      (1)證人即臺北縣新莊市○○街63巷2 弄1 號5 樓頂樓加蓋
        處之屋主子○○於原審97年5 月22日具結證稱：「該屋
        是我所有，是我租給庭上穿黃衣服（指被告乙○○），
        他要租一個月，但僅住十幾天。該租處大門是鐵門，在
        租給黃衣服後就沒換過鎖，他有將鑰匙還我，鑰匙是我
        一支、房客一支，在黃衣服承租期間，我只去看過一次
        ，好像有看到在庭穿白衣服的人（指被告甲○○）。我
        沒有帶鑰匙，那裡也沒有電鈴，所以我就用敲門的，是
        由穿白衣的人將門打開一半，與我談話，他說裡面很乾
        淨，沒有看到其他人。我只站在樓梯間，外面還有空間
        ，開一半，他（指甲○○）差不多在鐵門出來一點跟我
        講話，穿白衣服者沒有被鎖在裡面，當然可以出來。我
        帶去的人有進去那人是收廢鐵的，他有進去（拿熱水器
        ）。我沒有進去。熱水器是放在外面陽台。在開門時就
        可看到陽台。臺北縣新莊市○○街63巷2 弄1 號5 樓頂
        樓加蓋處有有二間房間，還有一個和室。鐵門打開即是
        陽台。該房屋沒有換過鎖，隔間也沒有換過」等語，除
        下述疑問外，被告乙○○、甲○○對該證人之證言均無
        意見，被告甲○○並供稱：「我只見過房東太太一次。
        即拔熱水器那一次」等語（見原審卷(三)第12頁至第20頁
        ）。
      (2)復證稱：「我當時站在門口時，我因為打不開門，你曾
        帶人要將熱水器拿出去，有沒有因為我打不開門，你叫
        我不要動，你自外面打開？」證人子○○乃稱：「我想
        起來了。是有這回事」。並稱：「（辯護人問：你敲門
        時，穿白衣服者（甲○○）打不開，當時是你開門的？
        ）好像是我拿鑰匙去開的，因為當時打不開鐵門」等語
        （見原審卷(三)第17、19頁），與該證人同日庭期所稱：
        是甲○○將鐵門打開一半，與其談話，甲○○沒有被鎖
        在裡面，當然可以出來等語（見原審卷(三)第16頁、第17
        頁），即有歧異。因證人子○○證稱：鎖及隔間至原審
        該日審判期日止，仍未換過或改變過等語，經原審當庭
        裁定由受命法官於當日下午至現場勘驗，當日15時許，
        由原審受命法官會同檢察官、被告甲○○之辯護人、證
        人即該處房東子○○、本案承辦警員郭泰言及當地員警
        王啟川小隊長、劉宗承警員等人（被告乙○○、甲○○
        表示其2 人不用到場），至臺北縣新莊市○○街63巷2
        弄1 號5 樓頂樓加蓋處勘驗，勘察現場房間之隔間、內
        部隔局、鐵門開法等事項。勘驗結果如下：
        經實地由證人子○○自外面用鑰匙鎖住之後，在裡面
          的人仍可以開啟大門。
        證人子○○所稱之熱水器所在，即在大門口一進入之
          陽台盡頭，並非在屋內。
        鐵門一打開即進入屋子（本院查：此係指包含前陽台
          之空間，而非屋內客廳、房間，此見卷附現場圖及照
          片自明），就只有該一道鐵門，沒有其他的門。
        自陽台進入，有一落地窗，進門（此指落地窗門，此
          見卷附現場圖及照片自明）之後右邊為和室，中間為
          浴室，旁邊有一水泥房間，客廳盡頭為廚房。
        自鐵門的門口無法看見屋內房間的情形（即使落地窗
          打開時亦然）。
        自浴室旁的水泥房間往外看，無法看見鐵門門口的情
          形。
        證人子○○表演其於本院作證時所稱當時與被告甲○○說話之情形及位置。該位置無法看見屋內裡面之情
          形及隔間。
        證人子○○所站之位置，在鐵門半開時，無法看見屋
          內之和室（即使落地窗打開時亦然）。
        證人子○○陳稱，當時搬熱水器之人也只是在陽台，
          並未進入屋內看房間情形。
        屋子內各窗戶皆有鐵欄干，陽台有鐵窗，無法出入。
        客廳之落地窗無法上鎖，證人子○○陳稱該落地窗沒
          有鑰匙。
        以上有原審97年5 月22日審判期日筆錄、勘驗筆錄、當
        場請警員劉承宗繪製房屋之現場圖，及警員根據本院受
        命法官口頭指示在該日勘驗現場所拍攝嗣經臺北縣政府
        警察局蘆洲分局函送之照片、錄影光碟在卷可考（見原
        審卷(三)第20頁、第21頁、第30頁至第31頁、第74頁至第
        77頁 、第131頁、第132頁 至第155 頁）。
      (3)由上揭勘驗結果可證：
        經證人子○○證實未經換鎖、未變更隔間之臺北縣新
          莊市○○街63巷2 弄1 號5 樓頂樓加蓋處，其門口之
          鐵門，縱使經人自外面用鑰匙將該鐵門所附加之鎖住
          之後，屋內之人仍可自內開啟該門（該鎖照片見原審
          卷(三)第154 頁），足見證人子○○於原審證述：是被
          告甲○○將鐵門打開一半，與其談話，甲○○沒有被
          鎖在裡面，當然可以出來等語，係與事實相符。至其
          嗣改稱：「我想起來了。是有這回事」、「好像是我
          拿鑰匙去開的，因為當時打不開鐵門」等語，核與原
          審勘驗結果不符，而以證人子○○已近71歲高齡之人
          （見原審卷(三)第6 頁），其嗣後證詞顯有受被告甲○○詰問問題中包含有答案之問題所誘導，致其記憶產
          生混淆，是證人子○○此部分與原審勘驗結果不符之
          證言，尚不足採。
        根據證人子○○之證言及原審前揭勘驗結果亦足證：
          子○○於該次遇見被告甲○○時，其本人並未進入屋
          內查看各該房間之情形，且依其當時站於鐵門門口之
          位置及被告甲○○將鐵門半開之情形，其無法觀看屋
          內房間（含客廳及和室）之狀況，而其找來收熱水器
          之人，因僅在進入鐵門後之前陽台活動，並未進入屋
          內，則當時若有其他人被拘束於落地窗門以內房屋之
          內側房間內，其與該收熱水器之人皆無法互相看見對
          方。
        由上述鐵門門鎖勘驗結果及卷附照片顯示該址屋內各
          房間及陽台皆有加裝鐵欄干，亦可證：若欲將人拘禁
          於屋內房間，需有人看守，以防被拘禁之人開啟門口
          鐵門脫逃，惟若有人看守，被拘禁之人顯無法自各房
          間及陽台處逃離該址。
        由卷附勘驗結果及照片可證：該址前陽台與客廳間有
          一落地窗，此落地窗係內有四片玻璃門（下有軌道）
          及二紗門，由該二片紗門或其二片玻璃門之拉合與拉
          開來開、閉該陽台與客廳間之通路（見原審卷(三)第13
          6 頁、第137 頁、第149 頁）。此適與被告甲○○於
          偵查中所述：蔣仁曦不能離開玻璃門等語，相互吻合
          ，已如前述。
    (十一)被告乙○○於偵查中所述其於輔仁大學附近租得白色休旅
      車，係車號3175-EK 號自用小客車，廠牌、型號及車色確
      為國瑞（TOYOTA）牌白色7 人座1998CC休旅車型，有卷附
      之汽車借用約定書（載明承租人：乙○○、租期自97年1
      月9 日21時10分許起，還車時間為：97年1 月10日21時10
      分許）及該車行車執照影本在卷足憑（見偵字第6981號卷
      第321 頁至第322 頁）。而原審受命法官於97年6 月6 日
      於原審法院進行勘驗，經通知承辦警員將該車號3175-EK
      號自用小客車駕駛至該院，命被告乙○○辨認，其承認該
      車即係其將被害人蔣仁曦載離其上開租處嗣發生蔣仁曦死
      亡事情之車輛，有原審勘驗筆錄及該自用小客車照片在卷
      可考（見原審卷(三)第112 頁、第131 頁、第156 頁、第15
      7 頁至第158 頁）。
    (十二)被告庚○○於偵查中承認其確有於97年1 月3 日凌晨駕駛
      車輛由中南部駛至臺北市火車站前補習班附近等情，針對
      其所駕駛者究竟係何車輛一節，被告庚○○於原審準備程
      序稱：係登記其母親名下的車子，車號不記得等語（見原
      審卷(一)第75頁，另被告庚○○於警詢係稱：是國瑞牌銀白
      色MP-5399 號自小客車等語，見偵字第6981號卷第15頁）
      。經原審函查登記於被告庚○○之母李好名下之國瑞牌車
      輛係銀色之車號5399-MP 號自用小客車，有被告庚○○及
      其母李好之戶役政連結作業系統、交通部公路總局臺北區
      監理所97年4 月22日北監車字第0970026682號函檢送之該
      車汽車新領牌照登記書1 份在卷可憑（見原審卷(一)第118
      頁、第119 頁、第120 頁；原審卷(二)第24頁至第25頁），
      被告庚○○之辯護人於原審亦提出該車之照片供參考（見
      原審卷(二)第156 頁）。則被告庚○○於97年1 月3 日凌晨
      駕駛北上之車輛應係車號5399-MP 號自用小客車無誤，其
      於警詢中所稱：車號MP-5399 號，應係誤記。
二、犯罪事實之認定及被告辯解不足採之理由：
    (一)依被告乙○○於檢察官偵查初訊時之供述，其係認因遭被
      害人蔣仁曦陷害而在中國大陸被捕入監，因而對蔣仁曦懷
      恨在心，雖就被告等人如何得知蔣仁曦獲有政府方面之鉅
      額補償以及如何得知蔣仁曦有保人壽保險之事，被告乙○○、甲○○說法不一（見前述一(一)(1)、(2)），但以
      被告甲○○前述：消息來自蔡健賜（應係癸○○之誤）云
      云，係聽自被告乙○○之說法，而被告乙○○嗣亦與被害
      人蔣仁曦本人取得聯繫，為被告乙○○所承認，則被告乙○○再由蔣仁曦處確認蔣仁曦獲有補償金之事，與其先前
      係經由他人得知蔣仁曦獲得補償之情，應無何矛盾之處。
      又證人癸○○於原審初次作證時證稱：蔣仁曦有打電話給
      我，因為他很自卑，腳是小兒麻痺，我很照顧他，蔣仁曦
      打電話給我談生活狀況，甲○○及乙○○曾至我家二次，
      我也曾去過基隆等語（見原審卷(二)第66頁），亦與被告甲○○於偵查時所述：乙○○找癸○○泡茶，我們再趁機翻
      癸○○的電話本，查得蔣仁曦的電話等語相符。而本件係
      由被告乙○○提議向蔣仁曦索款一節，亦由被告甲○○於
      偵查中供稱：由乙○○負責計劃，由乙○○指示我做等語
      （見前述一(一)(2)、(4)），被告乙○○於偵查中供稱：
      是其請甲○○一起去云云（見前述），以及被告庚○○
      係由被告乙○○以電話聯絡駕車至臺北市○○街一節（此
      見前述一(一)(1)、(2)、(4)），可資證明。
    (二)被告乙○○所使用之0000000000號號碼除於96年12月6 日
      17時8 分許撥打蔣仁曦上開租處所使用之00-00000000 號
      電話，接通4 秒，有00-00000000 號電話號碼96年12月至
      97年1 月間之通聯紀錄在卷可參外（見偵字第6457號卷(一)
      第77頁），0000000000號號碼與00-00000000 號號碼間僅
      有前述97年1 月2 日22時03分26秒之接通3 秒之通聯紀錄
      ，被告乙○○所使用之0000000000號基地台位置在臺北市
      中正區○○○路○ 段38號20樓頂（見前述一(八)(1)及偵字第
      6457號卷(一)第77頁、第93頁），當夜被告乙○○所使用之
      00000000000 號通話紀錄基地台位置首次出現在臺北市○○區○○街20號3 樓處，即係前述一(八)(2)之同年月3日0
      時13分16秒者，且該通通話亦係00000000000 號電話號碼
      於97年1 月1 日上午至97年1 月3 日0 時13分16秒止間之
      通話基地臺第一次出現在臺北市○○區○○街者（見偵字
      第6457號卷(一)第89頁至第93頁；相驗卷(一)第178 頁至第18
      4 頁）。此等通話紀錄核與被告甲○○於偵查中供證稱：
      「（案發當天）我們是晚上10點多到蔣仁曦住處附近吃東
      西，約12點左右上樓找蔣仁曦」等語（見前述(4)）相吻
      合。被告乙○○、甲○○於偵查中並供承：此係前一日即
      計劃好的等語（見前述一(一)(1)、(2)）。足證：被告乙○○於97年1 月2 日22時03分26秒，在臺北市中正區○○○路○ 段一帶，先撥打蔣仁曦租處電話號碼，查探蔣仁曦
      行蹤，因係電話答錄而得知蔣仁曦不在，而其與被告甲○○進入臺北市○○街17巷4 號2 樓樓層之時間應係在97年
      1 月3 日凌晨0 時許（起訴書記載1 時許，尚有誤會）。
    (三)被告甲○○於偵查中供稱：乙○○說在我們上樓後，等蔣
      仁曦洗完澡，就把他拉到房間等語，所稱：等蔣仁曦洗完
      澡，就把他拉到房間之情（見前述一(一)(2)），核與臺北
      市○○街17巷4 號2 樓樓層浴室與各房間分離之情形相吻
      合（見前述(五)，因供述人供述用語之關係，其應係將乙○○之指示與實際過程一併陳述，而有「乙○○說」之語）
      ，足認被告乙○○、甲○○二人係趁蔣仁曦在該樓層浴室
      洗完澡走出浴室之機會，違背蔣仁曦之意願將蔣仁曦強拉
      至房間。而被告甲○○所稱之房間，應係被害人蔣仁曦所
      租住之房間，此見被告乙○○於原審羈押庭訊時所稱：我
      們直接到他（指蔣仁曦）的房間等語自明（見前述一(一)(3)
      ）。被告乙○○、甲○○既係將蔣仁曦強拉至蔣仁曦日常
      居住之承租房間內，其2 人顯有於夜間侵入蔣仁曦租處之
      行為。又被告乙○○於見到蔣仁曦之初，即有出示其等於
      前一日所購買之水果刀1 把，隨後剝奪左下肢罹有小兒麻
      痺之蔣仁曦行動自由於蔣仁曦租處，不讓其離開，使蔣仁
      曦不能抗拒，逼使蔣仁曦交出蔣仁曦上述富邦銀行之金融
      卡並說出密碼，任由被告乙○○離開該處至如附表一編號
      1 所示之地點，以該金融卡接續冒領現金共計10萬元，於
      此次提款之際，被告乙○○係頭戴刺有「泰山」字樣之棒
      球帽，被告甲○○則在蔣仁曦住處看守蔣仁曦，被告乙○○於提領10萬元後，隨即返回蔣仁曦住處，在此之前及之
      後，被告乙○○持續與被告庚○○密切電話聯絡，被告庚○○至遲於97年1 月3 日3 時近4 時許已開始北上等事實
      ，可由被告乙○○、甲○○於偵查中各自供證、所繪之水
      果刀1 把之圖樣（見前述一(一)(1)、(2)、(4)
      ），被告乙○○所使用之0000000000號行動電話號碼
      於97年1 月3 日0 時13分16秒、0 時35分40秒、1 時27分
      47秒、1 時30分29秒之通話基地台變動位置（見前述一(八)
      (2)至、(4)），以及附表一編號1 所示蔣仁曦富邦銀行
      帳戶遭人接續提領共10萬元之時間、地點（證據見前述(四)
      ），相互對照可證。再查：
      (1)由被告乙○○所使用之0000000000號行動電話號碼於上
        述四個時點相關基地台變動位置：臺北市○○區○○街
        20號3 樓→臺北市中正區○○○路○段38號20樓頂→臺
        北市○○區○○街20號3 樓→臺北市中正區○○○路○
        段38號20樓頂，其中1 時30分29秒甚且係由被告甲○○
        所使用之0000000000號號碼撥至該號碼，顯見被告乙○○於97年1 月3 日0 時13分許至1 時30分許之間，其人
        有離開蔣仁曦上開租處且往來於該租處附近，而附表一
        編號1 所示之提款時間，適在此時段內，而地點又在蔣
        仁曦上述租處左近（南陽街與信陽街有交岔），亦足以
        佐證被告乙○○、甲○○於偵查中所述互核相符之其二
        人於控制蔣仁曦行動自由並使蔣仁曦交出富邦銀行金融
        卡後，係被告乙○○外出提領該10萬元之供述，係屬事
        實。被告乙○○嗣於原審及本院均否認有提領該10萬元
        之事，其於原審時並稱：我97年1 月3 日凌晨1 時許沒
        有離開臺北市○○街房間云云（見原審卷(四)第86頁至第
        87頁)，與客觀之通聯資料不符，顯屬虛妄。
      (2)卷附之顯示附表一編號1 提領情況之翻拍照片顯示：該
        提領之人頭戴繡有「泰山」字樣之棒球帽（前帽沿伸出
        ），穿深色外套，外套領口有白色滾邊之特徵，該人始
        終刻意低頭，包括提款後轉身離去時，且該人帽沿始終
        壓低，並將外套領子翻起蓋至面部耳朵處，使自動櫃員
        機處之監視攝影機無法攝得該提款人之面貌等情，此見
        卷附之翻拍照片明白可證（彩色照片見相驗卷(一)第156
        頁至第157 頁）。依此情形，顯見該提款人係刻意不讓
        現場監視攝影機拍攝其面貌，以避免日後為人追查時，
        會依監視攝影機之畫面查知其真實身分，若該提款人係
        經由被害人蔣仁曦之自願性同意而受蔣仁曦委託出面提
        款，又何需以如此刻意掩飾面目之方式提款，且蔣仁曦
        若僅受恐嚇而在尚有部分自由意思之情況下屈從付款，
        蔣仁曦亦大可在被告乙○○或甲○○監控下出面提款，
        縱使蔣仁曦有小兒麻痺，但仍可自行提款，要無何將其
        富邦銀行金融卡、密碼於深夜時分即交出及說出，任憑
        他人隨意提款之理由，此益證蔣仁曦係在行動完全遭剝
        奪，已至不能抗拒之程度下，交出該富邦銀行金融卡並
        說明密碼之事實，實可認定。再被告乙○○雖辯稱：該
        次提領10萬元之人，並非其本人云云，然提領該筆款項
        之人絕非被害人蔣仁曦本人等情，已如前述，被告乙○○既無法說明除其與被告甲○○之外，尚有何人涉及本
        案，則其此部分所辯，自不足採。至被告乙○○、甲○○於偵查中所述附表一編號1 該次係提領11萬元等語（
        見前述一(1)、(2)），核與對帳查詢資料不符，應係
        記憶錯誤所致，附此敘明。
      (3)被告甲○○所述：被告乙○○一見被害人蔣仁曦即對蔣
        仁曦有出示所攜帶之水果刀1 把等語，核與被告乙○○
        供認於97年1 月2 日至3 日深夜有帶1 把水果刀找蔣仁
        曦一節，及於偵查中自承：水果刀是我跟甲○○前一天
        去夜市買的，是前一天即計劃好等語相符，已如前述。
        至被告乙○○於原審羈押庭訊時所稱：當天我們有帶水
        果刀，但沒有用到刀子云云，應不足採。又雖其2 人所
        繪之水果刀，在長短、大小方面略有差異，但型式相仿
        （見97年度偵字第6457號卷(二)第308 頁），因事涉人之
        觀察及繪圖能力，本難期其等就同一物品所繪製之圖樣
        能完全相同，其2 人既皆承認有帶水果刀1 把至現場，
        此一圖樣長短、大小之差異，尚不影響其二人此部分供
        述之證明力。至於被告乙○○、甲○○就被害人蔣仁曦
        有無被其等使用繃帶反綁雙手（含後來被帶下樓時）一
        節，彼此供述不一，既無證據證明蔣仁曦有被繃帶反綁
        雙手等情，本院未認定有此一情節，其等相互岐異之陳
        述尚不影響被害人蔣仁曦被剝奪行動自由且至不能抗拒
        事實之認定。
    (四)依被告乙○○、甲○○於前開偵訊之陳述，97年1 月3 日
      凌晨，其2 人成功剝奪蔣仁曦行動自由後，被告乙○○有
      打電話予被告庚○○，要求被告庚○○駕車前來蔣仁曦租
      住處接應，被告庚○○知蔣仁曦被剝奪行動自由，也知被
      告乙○○、甲○○此行之目的，猶駕駛自小客車至蔣仁曦
      租處附近接應，再由被告甲○○、乙○○一前一後將蔣仁
      曦自其租處帶下樓，押進被告庚○○停在附近之自小客車
      內後座，讓蔣仁曦坐中間，被告乙○○、甲○○則分左、
      右夾坐於蔣仁曦兩側，用口罩、帽子將蔣仁曦蓋住，繼續
      控制蔣仁曦行動自由，避免蔣仁曦開車門逃離，庚○○於
      開車途中尚出言警告蔣仁曦要老實、配合點，否則要毆打
      他等語，嗣庚○○駕駛該車駛至乙○○位於臺北縣新莊市
      ○○街63巷2 弄1 號5 樓頂樓加蓋處租屋處附近，由乙○○、甲○○將蔣仁曦押下車，庚○○則先駕車離去，乙○○、甲○○則將蔣仁曦押進該租屋處之情，為被告乙○○
      、甲○○於檢察官偵訊時陳述明確（見前述一(一)(1)、(2)
      、(4)）。對於被告庚○○於當日凌晨到達臺
      北市○○街附近之時間，被告甲○○固因事隔多日已不復
      記憶，惟其亦供稱：「我只知道當天3 點多左右有打電話
      給庚○○，要他快點過來，我們等了很久才下樓，我們到
      了中信街天都快亮了，庚○○差不多在乙○○打完電話後
      40分鐘到1 個小時左右，才到南陽街」等語（見前述一(一)
      (4)）。根據以下之事證可證，被告乙○○與甲○○所為
      此部分關於被告庚○○知情且駕車接應之基本事實一致之
      供述，係與事實相符：
      (1)被告乙○○、甲○○於偵查中皆否認被告庚○○曾於拘
        禁蔣仁曦期間進過被告乙○○中信街租處，亦否認被告
        庚○○有參與勒死蔣仁曦之行為，已可排除其2 人於偵
        查中所為前揭供述有何誇大或虛構被告庚○○涉案情節
        之危險性。若其2 人欲設詞構陷被告庚○○，應不致於
        隔離訊問之情形下，否認被告庚○○參與其他拘禁及殺
        害蔣仁曦之過程。
      (2)被告乙○○與被告庚○○除於97年1 月2 日有密切通聯
        外，於97年1 月3 日凌晨時分，其2 人自0 時13分16秒
        起至5 時28分許，持續密切通聯，且當日凌晨3 時59分
        24秒，被告庚○○電話通聯之基地台尚在臺中縣沙鹿鎮
        ，4 時59分10秒，移至桃園縣大溪鎮，5 時18分05秒，
        移至臺北縣新莊市○○路，10分後之5 時28分07秒，被
        告庚○○電話通聯基地台，已在臺北市○○區○○街20
        號3 樓，即蔣仁曦上開租處所在區域，被告甲○○所述
        上述時間核與該等通聯紀錄相符合，被告庚○○於偵審
        中亦供承：其於97年1 月3 日凌晨有駕駛小客車（車號
        5399- MP號自用小客車）北上至臺北市○○街附近與被
        告乙○○碰面之事實（見附件三、五），亦證被告乙○○、甲○○所為前揭不利於被告庚○○之供述，係屬實
        情。且由上開通聯紀錄顯示，被告庚○○於3 日當日凌
        晨駕駛車號5399-MP 號自用小客車抵達臺北市○○街時
        間，應係凌晨5 時28分許，其打電話予被告乙○○告知
        已到南陽街，於該日凌晨5 時28分許至6 時08分59秒之
        前述0000000000號號碼欲進入0000000000號號碼未接通
        之紀錄（見前述一(八)(2)）之間，有約40分鐘之間隔。
        茲加計被告乙○○、甲○○將蔣仁曦帶下樓，押入車內
        之時間，及於駛抵中信街63巷2 弄1 號5 樓頂樓加蓋處
        附近，讓被告乙○○、甲○○將蔣仁曦帶下車，被告庚○○再駕車離去之時間，以當時係凌晨5 時至6 時許，
        人車稀少，無何交通阻塞之問題，對照前開通聯紀錄，
        被告庚○○電話號碼通聯基地台於當日5 時18分05秒尚
        在臺北縣新莊市○○路，10分後之5 時28分07秒，已在
        臺北市○○街，依當日該時段之路況，以10餘至20分鐘
        或25分鐘甚至拉長到30分鐘間，將車由臺北市○○街駕
        至臺北縣新莊市○○街，實屬易事，則在40分鐘以內，
        足以完成被告乙○○、甲○○將蔣仁曦帶下樓，押入車
        內，載至新莊市○○街，被告庚○○駕車離開等動作之
        事實，應可認定。參以在此40分鐘未有通聯間隔之前、
        後，被告乙○○、庚○○2 人皆有甚為密接之通聯（見
        前述一(八)(2)至、至），益證此具有特異性之40
        分鐘間隔，應係被告庚○○駕車駛抵南陽街接應，並載
        被告乙○○、甲○○押蔣仁曦離開臺北市○○街至臺北
        縣新莊市○○街，於放下該3 人後離去所費之時間，被
        告3 人該時既同處一處，自無以行動電話相互通聯之必
        要，則被告庚○○駕車搭載該三人至中信街附近並離去
        之時間，應係在當日6 時08分59秒之前不久。此與被告
        甲○○所述：我們到中信街天都快亮了語正相符合，益
        見被告甲○○此等部分供述之實在。
      (3)被告庚○○於偵查中雖辯稱：其於3 日6 時許在南陽街
        附近路邊將車交予乙○○後，其坐計程車回家，因其當
        天要到大陸，當日7 時許，其在新莊市○○路、中信街
        口向乙○○取車，其再開車送乙○○等人至乙○○租屋
        處樓下，當時其有看見一個人用布蓋著坐在其車後座中
        間云云（見附件五）。惟依前開證據顯示，被告庚○○
        駕車駛抵臺北市○○街之時間應係凌晨5 時28分許，顯
        非其所稱之6 時許。且被告庚○○稱：因當天要去中國
        大陸，要趕去機場，先坐計程車回家整理云云，因其住
        處亦在新莊市，則其理應要求被告乙○○於當日事畢後
        將車開至其住處還車，其不循此途，卻於回家後又趕至
        中信街取車再回家，如此更形浪費時間，與其所稱要趕
        回家整理東西云云，迥不相侔。又依上開通聯紀錄顯示
        ，在6 時33分57秒，被告乙○○已在臺北縣新莊市○○
        街租屋處（見前述一(八)(2)以後），是被告庚○○所稱
        ：當日7 時許，其在新莊中港路、中信街口向乙○○取
        車云云，亦非事實。
      (4)另依上揭通聯紀錄顯示，被告乙○○、庚○○間於7 時
        05分44秒之通聯，被告庚○○號碼之基地台固有出現在
        臺北縣新莊市○○街40號5 樓頂（見前述一(八)(2)），
        惟由被告庚○○於偵查中之供述，足見其於3 日當日凌
        晨有在新莊市○○街出現過2 次（見附件五），而在
        當日6 時33分57秒，被告乙○○既已在臺北縣新莊市○○街租屋處（見前述一(八)(2)以後之通聯），隨後當日
        7 時16分44秒，被告甲○○又撥打電話與被告乙○○聯
        絡，顯示被告乙○○於該時並不在中信街租處內（見前
        述一(八)(3)），則該7 時05分44秒之通聯，應係被告庚○○於該日第二次出現在新莊市○○街要與被告乙○○見
        面之通聯，而非被告庚○○於當日第一次至新莊市○○
        街之時間。被告庚○○之辯護人依據上揭7 時05分許之
        通聯為被告辯稱：在此之前之通聯，顯示被告庚○○與
        乙○○未在一起，被告庚○○應於至南陽街後即自行離
        開云云，實不足取。
      (5)被告庚○○雖又辯稱：與乙○○有頻繁通聯係因乙○○
        騙過我二筆錢，共18萬人民幣，我跟他討錢討的很兇，
        所以我跟乙○○有很多通聯，我與乙○○關係不是很好
        ，與甲○○也不搭調，沒有來往，我與乙○○、甲○○
        沒有仇恨、糾紛，他們二人是搭在一起，我覺得他們是
        要拖我下水，我都是在大陸找乙○○，乙○○都不接我
        電話，所以我都傳簡訊云云（見附件五）。惟查：
        被告乙○○於檢察官偵查初訊即供稱：我沒有欠人錢
          等語（見前述一(一)(1)），且依被告乙○○、甲○○
          偵查中之前揭供述內容，可排除其2 人有何誇大或虛
          構被告庚○○涉案情節之危險性，亦如前述。
        依前述被告庚○○與被告乙○○於97年1 月2 日至4
          日之通聯，其二人於1 月2 日有密切之通聯，於翌（
          3） 日凌晨時分更至高峰，彼此互有發話，但於3 日
          8 時31分19秒通聯後，雙方未再有聯絡紀錄，至同月
          4 日12時0 分23秒至12時09分38秒間及12時11分33秒
          至12時24分24秒間，被告乙○○之0000000000號號碼
          有接連欲發話至被告庚○○使用之0000000000號號碼
          ，惟皆未接通，其後其2 人無再有如上所述密集通聯
          之情形出現。此等通聯密集度之變化，顯示被告乙○○與被告庚○○於97年1 月2 日至3 日凌晨之密集通
          聯，係為特定共同目的而進行，與所謂「討錢」無關
          ，否則若為「討錢」，身為自稱急於追討債務之被告
          庚○○應會持續撥打電話與其所稱避不見面之被告乙○○，何以反而於密集通聯並在蔣仁曦被成功帶至被
          告乙○○租處二小時後，其2 人通聯情形突然急速冷
          卻。再者，被告乙○○要求被告庚○○駕車前來臺北
          會面，亦見其二人關係甚為密切，要無何二人關係不
          佳，被告乙○○避接電話之情形可言，且僅為索討債
          務，亦無於深夜凌晨密急聯絡之必要，再若非為強盜
          被害人蔣仁曦之財物，被告乙○○豈有於新莊市○○
          街已有住處，仍於蔣仁曦租住之同棟樓層再承租一房
          間之必要，而被告庚○○有何需要連夜由南部趕赴臺
          北，其目的僅為將被告乙○○等3 人由臺北市○○街
          載至新莊市○○街（叫計程車即可），在在均顯示其
          等關係密切，且絕非僅為「討債」而聚集一處甚明。
        觀以卷附之被告庚○○00000000000 號行動電話於96
          年12月15日起之通訊監察譯文，該份譯文雖未針對該
          電話號碼所有通話內容為監聽並製成譯文，惟其中有
          關被告庚○○與被告乙○○（0000000000號）之通聯
          譯文有多則，其中被告庚○○並無一語提及還錢、要
          債之事，被告乙○○還告知其要租房子，2 人對話顯
          示彼此關係良好且密切，有外放之通信監察作業報告
          表可證。甚至，依前述前述一(八)(2)、(九)(2)之通聯紀
          錄及譯文所示：97年1 月7 日被告乙○○之00000000
          00號號碼有數次欲發話至0000000000號、0000000000
          號號碼，惟皆未接通，其間，穿插一通0000000000號
          號碼發話予被告甲○○所使用0000000000號號碼之通
          聯，通聯時間25秒，接著，97年1 月7 日14時47分10
          秒，被告甲○○之0000000000號號碼有發話與被告庚○○所使用之0000000000號電話號碼聯絡，通聯時間
          為43秒；其2 人對話顯示，被告乙○○急於尋找被告
          庚○○，被告甲○○催促被告庚○○打電話給被告乙○○。準此，被告乙○○有何因被告庚○○接續催討
          債務而避接被告庚○○之電話，另被告庚○○與被告
          甲○○並無往來等情。實見被告庚○○於偵查所為相
          關供述及於原審審理時經檢察官針對此點詢問時，所
          稱：「（通聯）裡面一定有（指其向被告乙○○討錢
          ）。你可以調通聯紀錄，我曾發簡訊給他，他也曾恐
          嚇我父親」云云（見原審卷(四)第91頁），係屬不實。
        又被告甲○○及被告庚○○針對檢察官就該97年1 月
          7 日之通話譯文內容，依刑事訴訟法第163 條第1 項
          規定詢問時，分別答稱：「（問：你向庚○○說要打
          電話給〔阿言，安他的心〕為何意？）因為乙○○欠
          庚○○債務，他關機不接乙○○的電話。乙○○叫我
          用我的電話打給庚○○，要庚○○打電話給乙○○」
          、「（問：乙○○欠庚○○的錢與你何關？且是乙○○欠錢，如庚○○不找他，他反而可安心？為何又反
          而要打電話給庚○○？）我不了解」（以上係被告甲○○回答）、「（問：這段話乙○○要甲○○打電話
          給你，安你的心，是安何心？）因為1 月7 日我剛自
          大陸回來，我回來之後，我一直在找乙○○，問他錢
          到底如何」、「（這與安乙○○的心何關？）當天我
          回來，我打電話給他，他都不接。我要向他要錢」、
          「（你既然打電話向乙○○他要錢，乙○○已怕死了
          ，如何安心呢？）應該不是這樣子。＜再閱覽通聯紀
          錄譯文＞，我是指問甲○○〔阿言〕為何都不接電話
          ？是指安我的心。因為是甲○○講給我聽，是指要安
          我的心」云云（見原審卷(四)第89頁至第91頁）。可知
          被告甲○○、庚○○本承認有該譯文之對話，而欲將
          對話內容導向被告庚○○向被告乙○○索債之事，但
          在檢察官持續以對話內容明顯與所謂索債之說矛盾之
          處，詢問被告乙○○2 人後，被告甲○○最後只能以
          「不了解」搪塞，被告庚○○更改以「是我的心」，
          「我是問阿言為何不接電話」云云置辯，而被告庚○○此一解釋，不僅與被告甲○○所稱：「因為乙○○
          欠庚○○債務，他關機不接乙○○的電話，乙○○叫
          我用我的電話」云云，明顯齟齬，且被告甲○○於原
          審97年5 月8 日作證時，更已證稱：不知道庚○○和
          乙○○間有何債務關係等語（見原審卷(二)第99頁）。
          是不論上開對話中所稱之「安心」係指何事，揆諸上
          揭被告甲○○、庚○○之通訊對話內容，應如檢察官
          所質疑者，實非與所謂「債務」有關。且由上述97年
          1 月7 日之通聯顯示，係被告乙○○撥打電話找被告
          庚○○，電話未接通，被告乙○○撥打電話予被告甲○○，隨後被告甲○○即撥打電話予被告庚○○之事
          實，益證被告庚○○於偵審中稱：因被告乙○○欠積
          其債務，其向被告乙○○催討債務，二人間關係不好
          云云，顯係刻意編設之虛言，無一足採。
      (6)準此，被告乙○○、甲○○嗣後於原審或本院審理時翻
        異前供，為被告庚○○有利之證詞，自不足採。
    (五)被害人蔣仁曦於97年1 月3 日凌晨約6 時許，為被告乙○○、甲○○帶進被告乙○○所租用之新莊市○○街63 巷2
      弄1 號5 樓頂樓加蓋處後，持續剝奪蔣仁曦之行動自由，
      將蔣仁曦拘禁於該址屋內，不讓蔣仁曦走出該址客廳與前
      陽台間落地窗門內之範圍，由被告乙○○、甲○○輪流看
      守（主要由被告甲○○看守，被告甲○○不在時，由被告
      乙○○看守），並由被告乙○○於附表一編號2 至6 所示
      之時間，分別以附表一編號2 至6 附註所示之服裝、裝扮
      ，至如附表一編號2 至6 所示之地點，對各該金融機構自
      動櫃員機，輸入蔣仁曦該帳戶之密碼，取得如附表一編號
      2 至6 所示之金額等事實，有被告乙○○、甲○○於偵查
      中之供述（見前述一(一)(1)、(2)、(4)）、
      蔣仁曦相關帳戶之領取紀錄、相關自動櫃員機監視錄影之
      領款人翻拍照片（見前述(四)）、其2 人上開電話號碼通聯
      紀錄顯示之基地台位置（見前述(八)(3)(4)）、證人子○○之
      證言及原審勘驗該址之結果（見前述(十)），可資證明。且
      查：
      (1)被告乙○○於檢察官偵查初訊中雖供稱：蔣仁曦剛到我
        租屋處，是讓他自由活動，因為我們都認識，也沒有為
        難他，我們也沒有綁他，如果蔣仁曦要離開，我們不會
        阻止云云；但又稱：蔣仁曦一直在跟我們談條件，如果
        談得來，就讓他走，我們本來想要放他走，但他一直說
        如果在這邊太久，安全局的人會找他，就會查到我們，
        我們如果聰明的話就放他走等語（見前述一(一)）。
        查：被害人蔣仁曦係被強押至上開中信街租處，業如前
        述，如蔣仁曦可自由離開，其焉有不回其南陽街租處之
        理，況於97年1 月3 日以後，蔣仁曦家人即無法與蔣仁
        曦聯絡（見前述一(七)），若其可自由活動，理當會與其
        家人或朋友聯絡，而蔣仁曦卻連一通電話都無法撥打，
        其間，蔣仁曦之存款持續為人領走，且每日皆為10萬元
        ，適係郵局帳戶存款以午夜12時為界限之每日經由自動
        櫃員機提領之總額上限（此為眾所周知之事實，被告甲○○亦承認蔣仁曦有告知此事，見前述一(一)(2)），實
        足認被告甲○○於偵查中所稱：蔣仁曦在中信街租處不
        能自由離開，也沒有電話讓蔣仁曦打，乙○○叫我看著
        蔣仁曦，不要讓蔣仁曦離開，還叫我煮飯給蔣仁曦吃，
        看著蔣仁曦的目的，就是要讓乙○○可以外出領款等語
        （見前述一(一)(4)），係屬實情。而被告乙○○於偵查
        中亦曾供稱：蔣仁曦一直在跟我們談條件，如果談得來
        ，就讓他走云云，若被害人蔣仁曦可自由離開，又有何
        談條件之問題可言（被告乙○○於同庭亦稱：條件未成
        就云云，見前述一(一)(1)），被告乙○○此一供述，與
        其所稱：可如果蔣仁曦要離開，我們不會阻止云云，實
        屬矛盾，被告乙○○所稱：如果蔣仁曦要離開，我們不
        會阻止云云，應屬刻意欲減輕自己責任之詞，無足可取
        。
      (2)對被害人蔣仁曦之臺北重南郵局金融卡及其富邦人壽之
        保險單，被告乙○○於偵查初訊時供稱：是（囚禁蔣仁
        曦期間）蔣仁曦跟我們說他郵局的提款卡放在家中的何
        處，我們可以去拿；蔣仁曦叫我去他租屋處拿提款卡時
        ，我看到該保單，就拿去問蔣仁曦，蔣仁曦說那是基金
        型保險，有100 萬云云（見前述一(一)(1)）。因嗣後
        係由被告乙○○持臺北重南郵局金融卡提款及由其將富
        邦人壽保險單交予許阿蘭（見前述一(六)），則被告乙○○取得該二物品之時間，應以其本人最清楚。再參以如
        附表一編號2 所示被告乙○○第一次持蔣仁曦臺北重南
        郵局金融卡提款之時間，係97年1 月5 日21時14分許至
        21時17分許，已與附表一編號1 所示提款時間有近2 日
        之隔，若被告乙○○、甲○○於97年1 月3 日凌晨即已
        取得該郵局金融卡，焉有不於3 日當日即開始提領之理
        ，而97年1 月5 日該次提款地點，又係在蔣仁曦南陽街
        租處左近之信陽街提款，依被告乙○○之0000000000號
        電話號碼通聯紀錄顯示，該號碼之通聯基地台於5 日19
        時46分47秒、20時30分17秒、21時28分許，先後出現在
        新莊市○○街9 至13號11樓頂、新莊市○○路8 號4 樓
        頂、臺北市中正區○○○路○段43號12樓頂，隨後該電
        話號碼通聯之基地台位置又出現在新莊市○○路與新莊
        市○○街9 至13號11樓頂，有其0000000000號電話號碼
        通聯紀錄在卷可稽（見偵字第6457號卷(二)第170 頁至17
        1 頁），足見被告乙○○應係於97年1 月5 日夜間從中
        信街上址出發，約於21時許左右至被害人蔣仁曦南陽街
        租處取得臺北重南郵局金融卡，並同時取得蔣仁曦富邦
        人壽之保險單。被告乙○○於偵查初訊中所稱之97年97
        年1 月7 、8 日左右，應係誤記。又當時被害人蔣仁曦
        既被拘禁於中信街上址，顯仍處於不能抗拒之情況，被
        告乙○○在蔣仁曦被拘禁近2 日，至5 日方得知該重南
        郵局金融卡之置放處，被告乙○○所供：蔣仁曦跟我們
        說他郵局的提款卡放在家中的何處，我們可以去拿云云
        ，應係蔣仁曦處於不能抗拒之被逼迫情形下，不得已之
        說詞，至為灼然。
      (3)卷附之如附表一編號2 至6 所示之提款人之穿著、特徵
        各如附表一編號2 至6 備註欄所示，其共同特徵，即皆
        頭戴前擋風鏡放下之全罩式安全帽，身著深色外套於夜
        間提款，該等裝束使自動櫃員機處之監視攝影機無法攝
        得該提款人之面貌等情，有卷附之翻拍照片可參（見相
        驗卷(一)第150 頁至第157 頁、第165 頁至第166 頁、第
        220 頁＜誤編為第219 頁＞至第221 頁；偵字第6457號
        卷(二)第131 頁至第144 頁），依此情形，顯見被告乙○○係刻意如此穿戴，以使現場之監視攝影機無法拍攝其
        面貌，以避免日後為人追查時，會依監視攝影機之畫面
        查知其真實身分。亦可證明：蔣仁曦係在行動自由完全
        遭剝奪，已至不能抗拒之程度下，始說出該郵局金融卡
        放置處並說出密碼之事實。
      (4)又證人即被害人蔣仁曦之妹戊○○於97年1 月22日及同
        月26日警詢中雖證稱：蔣仁曦生前與其相約於97年1 月
        2 日、3 日要將蔣仁曦參加電視訪談之節目錄下，其最
        後一次見到蔣仁曦係在97年1 月3 日19時32分許，蔣仁
        曦至其住處要錄上述訪談節目，當日21時45分許離開，
        之後其有撥打蔣仁曦上開租處之電話號碼0000000000號
        ，有接通，但沒有人接聽，蔣仁曦亦未再打電話與其聯
        絡；蔣仁曦生前有V8錄影機2 台等物，其於事發後經警
        通知至上址查看，未再看見該等物品，該處有搬光之情
        形等語（見偵字第6457號卷(二)第71頁、第74頁至第75頁
        ），惟戊○○所述與蔣仁曦相約於97年1 月2 日、3 日
        要將蔣仁曦參加電視訪談之節目錄下，及其最後一次見
        到蔣仁曦係在97年1 月3 日19時32分許等語，僅係依憑
        其記憶而為陳述，自可能因其記憶錯誤導致對於日期及
        時間有所誤記，況被告乙○○、甲○○並不否認於97年
        1 月3 日凌晨即已與被害人蔣仁曦見面之情，是證人戊○○前揭證詞並不影響被害人蔣仁曦於97年1 月3 日凌
        晨已為被告等人挾持之事實認定。
      (5)又依本院函詢富邦人壽保險股份有限公司（以下簡稱：
        富邦人壽公司），關於被害人蔣仁曦所投保之保單號碼
        （Ｚ000000000-00 ）之保險單係由何人及何時領取等情
        。經該公司於98年6 月22日以98富壽北三字第206 號函
        復本院稱：該保單係於97年1 月2 日以普通掛號郵寄，
        該郵局查詢回覆係由被害人蔣仁曦本人領取等情，固有
        上開函文及掛號郵件招領通知單、回執各1 件在卷可稽
        （見本院卷(一)第347 頁、第348 頁），因上該郵局掛號
        郵件招領回執之收件日期不清，惟可推估收件人最快應
        於97年1 月3 日上午以後方有可能有收受系爭保單，又
        雖上開郵局掛號郵件招領回執上蓋有蔣仁曦印章之印文
        ，然於郵政實務上，通常郵局郵務士送達郵件差均不會
        確實核對掛號郵件收件人真實之身分，若受領郵件之當
        事人未能於住居所親自收受郵件，而由他人持郵件當事
        人之印章用印代收等情，悉屬平常，是前揭富邦人壽公
        司函示系爭保單「係由被害人蔣仁曦本人領取」等情，
        應僅係憑郵件招領通知回執上有被害人蔣仁曦之印文而
        為判斷，並不能表示確為蔣仁曦親自收執，亦不能排除
        蔣仁曦遭被告等人脅迫剝奪自由後，無法親自用印，而
        由被告乙○○或甲○○藉進入蔣仁曦租住處拿取提款卡
        或搬運其他物品，或由其他人代收所為，被告等人以上
        開富邦人壽公司函文主張被害人蔣仁曦於97年1 月3 日
        以後其行動仍屬自由云云，尚不可取。
      (6)再參酌被害人蔣仁曦0000000000號行動電話及00-00000
        000 號電話之通話紀錄（見相驗卷(一)第53頁至第62頁）
        ，其於97年1 月2 日以前通話紀錄頻繁，惟於97年1 月
        3 日以後，幾無任何通聯紀錄，顯見被害人於97年1 月
        3 日以後行動自由確遭限制，無法正常使用電話。雖其
        前揭0000000000號行動電話於97年1 月7 日20時17分時
        ，各有收話及發話42秒；及於同年月10日17時8 分時，
        各有收話及發話2 秒（見相驗卷(一)第55頁），然此部分
        通聯時間甚短，是否確為通話或手機其他功能不得而知
        ，且被害人蔣仁曦於此期間行動自由既受有限制，則於
        被害人行動遭受限制之期間，亦無可排除系爭手機門號
        有遭被告等人盜到用之情形存在，況被害人於97年1 月
        10日凌晨4 時許，既已因昏迷而遭被告等人丟棄而溺水
        窒息死亡，則被害人豈有於其後再使用手機之可能。是
        此部分之通聯記錄，尚不足認定被害人之行動並未受有
        限制，至為明確。
    (六)被告乙○○於97年1 月10日凌晨某時許，藉口要帶蔣仁曦
      回南陽街租處，與被告甲○○讓蔣仁曦坐上被告乙○○於
      97年1 月9 日21時10分許起租用之車號3175-EK 號TOYOTA
      牌白色自用休旅車，由被告乙○○駕駛，蔣仁曦坐於前座
      副駕駛座，被告甲○○坐於後座，被告乙○○將車駛往位
      於臺北縣新莊市○○路○ 段210 號工地之廢棄鐵皮屋前，
      在車內，被告乙○○以手壓住蔣仁曦頸部、手等處使其不
      能反抗，甲○○則同時依乙○○擺頭動作之指示，以其事
      先依被告乙○○指示購得準備之白色繩索1 條自後方套勒
      住蔣仁曦頸部往後用力拉，乙○○亦伸手過來拉繩索，著
      手殺害蔣仁曦，致勒斷蔣仁曦頸部甲狀軟骨同時致其昏迷
      ，被告乙○○、甲○○2 人認蔣仁曦已死亡，為掩滅罪證
      ，被告甲○○至車號3175-EK 號休旅車後座取得被告乙○○事先在附近收集準備之空心水泥磚2 塊，將上開繩索套
      緊蔣仁曦之頸部打節後，由其2 人一人持一頭繩子，用該
      繩將蔣仁曦身體纏住，並且打結，再將繩索之二邊綁上空
      心水泥磚，以增加重量，欲丟棄使之沈於河底，以免為人
      發現，其2 人遂於同年1 月10日凌晨4 時許，將已昏迷之
      蔣仁曦載至臺北市與臺北縣三重市交接處之高速公路汐五
      高架段北上26.1公里PU19L 處，將蔣仁曦身體往橋下丟棄
      ，丟入淡水河中，已昏迷之蔣仁曦於落水後終因溺水窒息
      死亡等事實，可由被告乙○○、甲○○於偵查初訊時所為
      之供述可證（見前述一(一)(1)、(2)），並有前述顯示
      被害人蔣仁曦被發現地點及其被發現時身體被綁上2 塊水
      泥空心磚，繩索纏繞頸部3 圈，繩結打於右胸前之蘆洲分
      局轄內蔣仁曦命案初步勘察報告及所附之刑案現場測圖、
      對照照片，及前開鑑定認被害人蔣仁曦遺體頸部有條形壓
      痕，其前頸生前有遭外力壓迫致甲狀軟骨骨折，造成昏迷
      ，且蔣仁曦係生前落水溺水窒息死亡之解剖報告書及鑑定
      報告書、暨被告乙○○、甲○○引導警方至其2 人於檢察
      官偵訊時承認之勒套蔣仁曦頸部致蔣仁曦昏迷之臺北縣新
      莊市○○路○ 段210 號工地之廢棄鐵皮屋處及嗣將蔣仁曦
      身體丟於橋下地點指認照片可證（見前述一(二)）。且查：
      (1)由被告乙○○、甲○○於偵查初訊時所為之供述可知，
        其2 人有就究竟係何人提議殺死蔣仁曦一節，互推責任
        （見前述一(一)(2)、(2)），但不論初有欲置蔣仁曦
        於死之想法為何人，其2 人欲勒死蔣仁曦應係其等於將
        蔣仁曦載離中信街前已共同決定之事，此見其等於偵查
        初訊時之供述自明，亦如上述。而其等所述如何欲勒死
        蔣仁曦，並進而著手，嗣將蔣仁曦身體捆綁後丟棄於河
        中等基本事實，互核相符，且有開證據可資佐證，前引
        法醫鑑定意見認蔣仁曦遺體頸部有條形壓痕，其前頸生
        前有遭外力壓迫致甲狀軟骨骨折，造成昏迷之情，亦足
        證被告甲○○除有拿繩索自後勒套住蔣仁曦頸部之動作
        外，其與被告乙○○亦有將繩索向後用力拉之動作，如
        此始會造成蔣仁曦前頸甲狀軟骨骨折及昏迷之結果，而
        足為前揭事實之認定。其二人所述之細節稍有出入，要
        不足以影響其二人間基本事實相符供述之證明力。至其
        等就捆綁蔣仁曦身體之空心磚取得處所供雖略有不同（
        於現場附近取得及於車號3175-EK 號休旅車後座取得之
        不同），並不影響其等殺人行為之認定（本院認係被告
        乙○○事先在附近收集準備之空心水泥磚，再將之置於
        車號3175-EK 號休旅車後座）。
      (2)被告乙○○本人亦有車號9D-1866 號福特牌自小客車（
        亦係休旅車），嗣並借予被告甲○○使用，有該車照片
        及被告甲○○之供述在卷可參（見偵字第6981號卷第11
        6 頁；偵字第6457號卷(二)第268 頁，前述一(一)(2)）。
        被告乙○○於97年1 月10日凌晨欲載蔣仁曦離開中信街
        上址時，不使用自己之小客車，反而於當夜21時10分許
        起，另租用車號3175-EK 號國瑞牌白色7 人座自小客車
        ，租期僅一日（見前述一(十二)），其刻意租用該車一日，
        顯係欲利用該車從事一日內即可完成之犯行且避免因使
        用自己車輛而留有犯罪跡證於己車之意圖，甚為明顯。
        另被告乙○○、甲○○用以勒套蔣仁曦頸部並捆綁蔣仁
        曦之繩索，係被告甲○○事先依被告乙○○之指示購買
        準備者，亦見被告乙○○、甲○○2 人於讓蔣仁曦坐上
        車號3175-EK 號自用小客車之前，其2 人間即有殺害蔣
        仁曦之計劃及犯意聯絡，絕非於將蔣仁曦載離中信街後
        臨時起意或偶爾發生者。此外，根據係被告乙○○出面
        租車且由其駕車決定時間、地點、及另事先準備有空心
        磚等情觀之，主導者應可認定係被告乙○○。
      (3)被告乙○○、甲○○欲殺害蔣仁曦之原因，依被告乙○○所為如前述一(一)(1)之供述可見，應係在被拘禁於
        中信街之蔣仁曦並未同意被告乙○○二人所要求之條件
        ，蔣仁曦復曾表明自己係國家安全局之人，而蔣仁曦又
        與被告乙○○、甲○○相識，知為犯行者為何人，其2
        人惟恐一旦蔣仁曦重獲自由，即會追究其2 人之刑責，
        被告乙○○、甲○○乃決意置蔣仁曦於死地，以免事件
        曝光，此由其等於將蔣仁曦勒昏，誤認蔣仁曦已死後，
        仍將蔣仁曦身體綁上空心磚丟入河中，欲使蔣仁曦身體
        沈入河中，不為人發現之事實，亦可證明。
    (七)蔣仁曦被沉屍於河中後，被告乙○○仍持續於如附表一編
      號7 至12所示之穿著，於各該地點，使用蔣仁曦之臺北重
      南郵局金融卡，由自動櫃員機設備提領蔣仁曦該帳戶內之
      存款之事實，為被告乙○○於偵審中所供承（見前述一(一)
      (1)，附件一），並有前述一(四)所示之證據可證。被告
      甲○○於偵查中亦供稱：我看過一次（乙○○提款），乙○○下車之後，就至後車廂拿安全帽及雨衣等語（見前述
      一(一)(2)。此等部分事實，亦堪以認定。
    (八)蔣仁曦屍體被發現後，經警通知其胞妹戊○○，經戊○○
      前往蔣仁曦住處查看，發現蔣仁曦住處物品於97年1 月22
      日前有被搬光之情形，其並確認蔣仁曦生前有二台V8錄影
      機亦不見等情，為證人戊○○於警詢中證述明確（見97年
      度偵字第6981號卷第59頁），並有蔣仁曦租處物品遭人搬
      空之照片在卷可參。又由前述被告乙○○、甲○○於偵查
      中之供述，及證人呂芳燃於警詢及偵查中之證言可證：被
      害人蔣仁曦被沉屍於河中之後，被告乙○○、甲○○，或
      二人或其中一人，有再至蔣仁曦南陽街租處搬取蔣仁曦之
      物品，取回物品之大部分皆置於被告甲○○位於基隆市住
      處，但其中有部分物品，包含蔣仁曦之電腦、印表機、V8
      錄影機等物，則為被告乙○○帶同被告甲○○先後於97年
      2 月10日、11日交予不知情之呂芳燃，交由呂芳燃測試。
      被告乙○○對於有帶走蔣仁曦3 台電腦、1 台印表機、2
      台V8等情亦於偵查中坦承不諱，復有在被告甲○○基隆住
      處及其被拘提時駕駛之車號9D -1866號福特牌自小客車內
      扣得之如附表二編號1 至18所示之物，及於呂芳燃住處、
      公司所扣得之物可資佐證。被告甲○○、乙○○於原審對
      於該等扣案物品，除被告甲○○稱：蔣仁曦之富邦銀行電
      子存摺2 張是夾在書內，伊不知道云云外，其2 人對於警
      方在上述地點扣得該前揭物品之事實，亦均表示無意見（
      見原審卷(四)第99頁、第100 頁、第106 頁）。由被告乙○○於偵查中之供述及證人戊○○於警詢中之證述，被害人
      蔣仁曦被取走之V8錄影機應係2 台，電腦3 部，核與在被
      告甲○○處（含所駕駛之小客車）扣得V8錄影機1 台（見
      附表二編號15），在呂芳燃處扣得電腦3 台、JVC 攝影機
      1 台（含遙控器1 個）之情，互相符合。而由97年2 月4
      日20時30分18秒之被告乙○○、甲○○間通聯之通訊監察
      譯文顯示，在2 月4 日之通聯中，被告乙○○要求被告甲○○於翌日就至南陽街去處理好，並稱：因事涉700 萬元
      之事，不能拖等語（見97年度偵字第6457號卷(一)第136 頁
      ），雖有提及至南陽街去處理等情，又依97年2 月5 日17
      時29分09秒之被告乙○○、甲○○間通聯之通訊監察譯文
      所示，被告乙○○要求被告甲○○要將包含V8等東西拿來
      等語，有前開通訊監察譯文附卷可佐（見97年度偵字第64
      57號卷(一)第129 頁），似被告乙○○有指示被告甲○○赴
      被害人蔣仁曦租住處搬運包含V8等物等情，然如前述，證
      人戊○○於97年1 月22日警詢時即證稱其前往蔣仁曦住處
      查看時，即發現蔣仁曦住處物品（包含V8錄影）有被搬空
      之情形，被告乙○○、甲○○自不可能於97年2 月5 日始
      至仁曦住處竊取前揭物品，則其等於97年2 月4 日及5 日
      之通聯應係被告乙○○要求被告甲○○由其基隆家中將先
      前已竊得之系爭包含V8等贓物攜出，並相約會面等情，要
      屬無疑。至97年2 月6 日21時24分56秒之被告乙○○、甲○○間通聯之通訊監察譯文，被告甲○○問被告乙○○電
      腦好用否等情；97年2 月7 日13時00分56秒之被告乙○○
      、甲○○間通聯之通訊監察譯文，被告乙○○要被告甲○○將某物品內所錄之電視台訪問紀錄弄掉，被告甲○○說
      不會處理，被告乙○○稱：其知如何弄，其再去弄等語（
      見97年度偵字第6457號卷(一)第136 頁至第137 頁），均僅
      顯示被告乙○○詢問被告甲○○先前所竊得物品是否完好
      ，及系爭V8錄影設備之紀錄如何消除等情，在在顯示被告
      乙○○、甲○○於97年1 月22日以前即已竊得上開物品，
      並無疑議。
    (九)被告乙○○於如附表一所示時地冒領蔣仁曦之存款共計11
      3 萬2 千元，針對此一金額之分配，被告乙○○於偵查初
      訊時供稱：「（提領的錢）我跟甲○○、庚○○平分，既
      然甲○○、庚○○都有幫忙，所以我就把錢都分給他們」
      等語（見前述一(一)(1)），核與被告甲○○於偵查中供稱
      ：乙○○一共好像領約110 萬，乙○○給我多少，我就拿
      多少，乙○○給我35萬，我花到剩3 萬6 千元；我聽乙○○說庚○○也分了30幾萬，我不知道為什麼庚○○也會分
      到錢；乙○○在此期間沒有借錢我，他就是拿錢給我，35
      萬元他說拿給我花用，我花到剩3 萬6 等語大致相符（見
      前述一(一)(2)、(4)），並有於被告甲○○住處搜索
      扣得之3 萬6 千元可證（見前述一(五)，附表二編號17）。
      雖被告甲○○所述：我聽乙○○說庚○○也分了30幾萬云
      云部分，與其所稱：乙○○跟我說庚○○在去載蔣仁曦離
      開南陽街前，有跟他去現場看察地形云云同，皆屬其單方
      聽聞被告乙○○之說詞，並未親身體驗，核屬傳聞，固無
      證據能力，但其就自己親身體驗所述其本人分得35萬元之
      供述，應可證實被告乙○○前述：三人平分等語，係屬實
      情。而被告庚○○雖否認有參與本案，但其亦供稱：其父
      有收乙○○還債之21萬元云云（於原審改稱：19萬元云云
      ，見附件三、五），姑不論被告庚○○所稱係其父收錢一
      節，難以採信（詳如後述），但其此一供述亦可佐證被告
      乙○○所稱確有將領得之金錢平分予被告庚○○等情，非
      屬虛言，自可認定被告庚○○亦分得113 萬2 千元之約3
      分之1 ，即30餘萬元，另扣除被告甲○○取得之35萬元，
      餘款由被告乙○○取得。至於檢察官起訴書雖稱：被告庚○○分得40萬元等語，惟被告乙○○於97年2 月19日偵查
      庭訊時，係先稱：欠庚○○30幾萬元云云，又稱：欠庚○○40萬元云云，並未直接稱有給庚○○40萬元等語（見附
      件四，被告乙○○於警詢中亦係稱：三人平分或36萬元等
      語，見97年偵字第6981號卷第30頁＜誤編為第29頁＞、第
      31頁，此未採為認定事實之證據，僅係說明被告乙○○未
      曾說過分予被告庚○○40萬元），被告庚○○於警詢中係
      稱：其父收到乙○○交付2 筆錢，各9 萬元、12萬元，共
      計21萬元云云（見偵字第6981號卷第18頁），是起訴書所
      稱40萬元，應屬誤會。
    (十)被告乙○○嗣於原審曾為前後相異之供證，其最後係供稱
      ：如附表一編號1 所示之提款，係一綽號「小黑」之黃志
      成提領，係經蔣仁曦同意，未剝奪蔣仁曦行動自由，97年
      1 月3 日凌晨，蔣仁曦與我、甲○○、「小黑」是在我租
      用之臺北市○○街17巷4 號2 樓212 室，談蔣仁曦託甲○○買漁船之事，蔣仁曦是自願至中信街，相關扣案之蔣仁
      曦物品是我與甲○○於3 日當日幫蔣仁曦搬至中信街，庚○○在臺北市○○街巷口將車借予我後就離開，後來是我
      駕車載甲○○、蔣仁曦至中信街時，庚○○來取車，再由
      庚○○駕車至我中信街租處前，讓我們3 人下車，蔣仁曦
      後來死亡，是因我一時氣憤，將所租用小客車副駕駛座之
      車窗昇上，蔣仁曦頭伸出車窗外，被夾住（後又稱：卡住
      ），我與甲○○下車，回來就看到蔣仁曦掛在車窗，就將
      蔣仁曦放下來，當時蔣仁曦的舌頭已經吐出來，我以為他
      已經死，我就打給「小黑」，是「小黑」帶甲○○去棄屍
      ，我有給庚○○二筆錢，一是11萬元，一是8 萬元，是我
      欠庚○○的，我是交給庚○○父親云云。被告甲○○於原
      審數度變異其詞，最後版本則同被告乙○○前揭供述。被
      告庚○○辯稱：我97年1 月3 日凌晨與乙○○密切通聯是
      要向乙○○討債，乙○○打手機給我，我趕到臺北市○○
      街處理錢的事情，電話中他也說要借車，但是我沒有答應
      他，後來我開車到臺北市○○街巷口借給乙○○，我因當
      天早上要去大陸，自己回家準備行李，後來我打電話給乙○○，他說他快到，我就趕過去中信街，車子上面有他們
      三人在，但因為天不是很亮，是否有蔣仁曦我不確定，後
      來我就回家，我沒有開車從臺北市○○街開到新莊中信街
      ，乙○○欠我錢是之前在大陸一起關時，他說有辦法讓我
      們提早出獄，要我們拿錢出來，我拿10萬元人民幣，96年
      6 、7 月時，他又向我借8 萬元人民幣，所以他共欠我18
      萬元人民幣，乙○○沒有辦好提早出獄，所以他欠我錢，
      乙○○拿給我父親二次錢，一次是11萬元，另一次是8 萬
      元云云。惟被告三人相關辯解，不足採信，除部分已見上
      述理由外，茲分述如下：
      (1)被告乙○○、甲○○各自於偵查及原審翻異前詞，前後
        多有歧異，且被告3 人否認犯行之陳述及為有利於其他
        被告之供證，屢有彼此矛盾、齟齬之處，甚至有明顯之
        逐步修正自己說法，以配合其他被告說法之情形，此細
        閱本判決附件一、二、三、四、五所引之陳述，自可明
        瞭。茲就其大要分述如下：
        被告乙○○於97年2 月19日偵查時開始出現蔣仁曦係
          被車窗夾死或卡死及97年1 月3 日是為蔣仁曦搬家之
          說法時起，其本人之供述前後歧異甚大，數度變更供
          述內容，姑不論細節部分，就上述主要情節，如：
          1.對蔣仁曦被車窗夾死或卡死斷氣之說：係我自己一
            人所為，係我自己買繩子，找空心磚云云；是甲○○在事後告訴我，是甲○○用汽車玻璃將蔣仁曦夾
            住，才造成窒息，我回來後，發現蔣仁曦卡吊在玻
            璃，空心磚是在現場拿的，蔣仁曦死後，由甲○○
            綁，我在旁邊幫忙云云；是其將汽車玻璃上昇將蔣
            仁曦伸出車窗外之頭部夾住或卡住，甲○○在場云
            云。
          2.於偵查中從未提及有「小黑」之人；於原審97年3
            月28日準備程序時陳述有「小黑」之人，且稱：是
            「小黑」於97年1 月  3 日凌晨領錢云云，但又稱
            ：綁蔣仁曦之空心磚是其與甲○○現場拿在的，蔣
            仁曦死後，由甲○○綁，其在旁邊幫忙云云云；嗣
            再變成：是其找「小黑」將蔣仁曦屍體帶走，甲○○跟著去云云。
          3.對被告庚○○於97年1 月3 日凌晨有無駕車至臺北
            市○○街，被告乙○○、甲○○與蔣仁曦如何至新
            莊市○○街，被告庚○○是否有至中信街、被告庚○○如何至中信街，及被告庚○○在中信街有無見
            到被告甲○○等情節：被告乙○○於97年2 月19日
            偵查庭訊時，原本稱：是我與甲○○跟蔣仁曦開我
            租用之三菱汽車，至新莊市○○街租處，庚○○當
            天人在南部，沒有到過南陽街，庚○○是隔天到臺
            北拿安非他命給我，不知為何庚○○通聯紀錄顯示
            在南陽街云云；又稱：庚○○有到新莊，其後來開
            車離開云云。嗣於原審97年3 月28日準備程序改稱
            ：庚○○是於6 時左右在南陽街補習班巷子將車子
            交給我，庚○○說有事先走，沒說要去那裡，車子
            是由我開，我在1 月3 日早上7 時半前在新莊市○○街附近將車子交給庚○○，當時甲○○、蔣仁曦
            已上樓，庚○○在巷子口附近，我將車子開過去交
            給他，車子已經沒有人云云；惟此與被告庚○○於
            偵查及原審準備程序所稱：我在南陽街將車交給乙○○後，我坐計程車回新莊市家裡，乙○○在新莊
            中港路、中信街口把車子交給我，我載他們去住的
            地方，有看到車內有甲○○及另一人云云（見附件
            五），迥然相異。俟於原審97年5 月8 日審判期日
            ，被告乙○○作證時又改稱：我在新莊市○○街租
            屋處巷口還車給庚○○，我將車彎進巷子時，看見
            庚○○在該處，車內還有蔣仁曦及甲○○，庚○○
            叫我坐在後面，換由庚○○開車云云，並對其前後
            各種不同之說法，先是不回答，後稱以今日作證為
            主云云。
        被告甲○○部分，其於原審先後所為之供證，在重要
          情節方面，更是相去甚遠，亦不論細節部分，就主要
          情節，如：
          1.對97年1 月3 凌晨在南陽街蔣仁曦租處內之事：其
            於原審97年4 月11日準備程序原稱：我喝酒喝完，
            在蔣仁曦房內睡，睡很久，不知乙○○有無去提款
            ，因當時有醉意，在我清醒時，房間內只有我、乙○○及蔣仁曦3 人，在蔣仁曦家中沒有人提起要買
            漁船的事，也沒有人要我買漁船，沒有有人要我僱
            漁船，所以要提錢給我的事云云。於原審97年5 月
            8 日作證時，其仍稱：1 月3 日凌晨是其與乙○○
            在被害人蔣仁曦租處，亦未稱有「小黑」之人。惟
            於97年5 月15日即改稱：到臺北市○○街17巷4 號
            2 樓，我與乙○○是在212 房，不知道是何人的房
            間，是乙○○帶我去的，當日凌晨有一位「小黑」
            上來，這後來想起來，是在上次開完庭，在回所時
            想起來，蔣仁曦要買漁船把其大陸妻子弄回來，蔣
            仁曦要我先去物色漁船，我不清楚蔣仁曦有無拿卡
            片叫何人去領錢，我是睡在212 房，我不知97年1
            月3 日凌晨誰去領錢云云。
          2.對於蔣仁曦死亡時，有無在現場，何人綁繩索、空
            心磚等情節，被告甲○○於97年2 月19日14時30分
            許於與被告乙○○同時被提至臺灣板橋地方法院檢
            察署先後接受檢察官訊問時，被告甲○○變異前詞
            ，開始否認自己與被害人蔣仁曦死亡有關，同日庭
            訊時，被告乙○○亦出現是其獨自一人在現場按車
            窗昇起夾死或卡死蔣仁曦之說法（見偵字第6457號
            卷(二)第309 頁至第311 頁、第313 頁、第315 頁）
            。被告甲○○嗣於原審準備程序乃稱：是乙○○回
            到中信街租處後，告知蔣仁曦已死，乙○○稱是蔣
            仁曦頭往車外伸，乙○○將車窗按到底，乙○○就
            下車去，在旁邊坐一會兒，後來車門打開，發現蔣
            仁曦因為小兒痲痺，腳踏不到地，就卡住，說他回
            來發現，是其本人於當時至三光家具用品店去買繩
            子，回來後，是乙○○將車開至廢棄鐵皮工廠，是
            乙○○叫其至白色休旅車後，取拿二塊空心磚，由
            其2 人綁，再乙○○開車至棄屍處，由其2 人一起
            將蔣仁曦身體丟下橋云云。於97年5 月15日作證時
            ，再改稱：我在中信街等，是乙○○回來告訴我蔣
            仁曦死掉，我看到蔣仁曦躺在駕駛座旁的座位，我
            看到他脖子有一條紅紅的，乙○○說是其將電動窗
            壓上去後，這我沒有看到，我看到的蔣仁曦是躺在
            副駕駛座，在蔣仁曦死後，乙○○有打電話給「小
            黑」，「小黑」開休旅車帶一個人過來，蔣仁曦屍
            體是由「小黑」搬至休旅車車上，我是與「小黑」
            及他帶來的人一起棄屍，乙○○沒有去，水泥磚是
            「小黑」綁的，繩子是我買的，是當初從南陽街搬
            書之前買的云云。惟在97年5 月15日作證之前，被
            告甲○○從未提及在97年1 月3 日早上離開蔣仁曦
            租處時有搬書之事，甚且於該日之前之原審陳述皆
            在強調其本不願隨乙○○至中信街云云。
          3.對於被告庚○○有無在南陽街駕車載其與乙○○、
            蔣仁曦至中信街部分：被告甲○○原堅稱：97年1
            月3 日凌晨，庚○○有駕車至南陽街並載其與乙○○、蔣仁曦至中信街等語，甚且於原審97年5 月8
            日作證而與被告庚○○對質時，仍為不利於被告庚○○之證述。惟於97年5 月15日作證時，被告甲○○即翻異前詞，證稱：庚○○在南陽街把車子停在
            巷口後即離開，庚○○沒有跟我、蔣仁曦及乙○○
            一起將蔣仁曦帶至新莊市，還車時是由乙○○下去
            與庚○○照面取車，我沒有與庚○○見到面云云。
          4.因被告甲○○於至97年5 月15日作證時為止之陳述
            ，雖不斷修正其內容，但仍與被告乙○○修正後之
            供證及被告庚○○之陳述，有齟齬之處，被告甲○○於原審97年5 月22日解除禁見後，於97年5 月27
            日，果如被告乙○○於97年5 月22日當庭之要求，
            提出書面答辯狀於原審，其又將其於97年5 月15日
            之作證內容再作修正幾乎全同被告乙○○、庚○○
            之答辯內容，此見附件二(四)自明，茲不再贅引。
        由被告等人於原審時之陳述明顯可見被告乙○○、甲○○彼此有修正先前說法，以配合其他被告辯解之情
          形。雖然被告等人以其等於97年5 月22日以前均在禁
          見，在看守所係分開拘禁為由，否認有串證之情事。
          惟被告3 人縱於該段期間屬禁見中，惟於97年5 月8
          日、同年月15日連同起訴移審日，被告甲○○、乙○○、庚○○已先後3 次同時提解至原審法院候審、等
          待作證以及等待解還看守所，被告甲○○、乙○○2
          人在偵查中更有於97年2 月19日共同被提解至檢察署
          訊之情形，其3 人在此期間自有就部分案情進行串證
          之機會。而由被告乙○○、甲○○等人不斷有彼此修
          正先前說法，以配合其他被告辯解之情形觀之，再參
          以：1.被告甲○○於原審97年5 月15日作證時稱：我
          是在上次開完庭，在回所時才想起來云云，嗣並配合
          被告乙○○之要求提出修正先前部分說法之書狀；2.
          於97年5 月15日原審作證時，其在檢察官詰問及原審
          訊問時，又未敢全然否定其於偵查中之陳述，此見附
          件二(三)自明；及3.被告甲○○於原審97年5 月15日作
          證時，在現場未有任何人提及212 房之情形下，於作
          證之初，即稱：我們是在212 號房，我不知是何人房
          間，是乙○○帶我去的等語（見原審卷(二)第128 頁至
          第129 頁），但若其不知該房間是何人所租，又如何
          在其先前從未曾供述過房號之情形下，會突然知道房
          號，此顯係有人在其於當日作證前告知房號並要求其
          配合作證，而此人於先前在原審即以212 房為辯解內
          容（即被告乙○○），益證：被告3 人在97年5 月22
          日之前，雖在禁見中，但有人顯仍利用各次提解及解
          還過程中之機會，進行勾串之行為。是被告乙○○、
          甲○○於原審所為變異前詞之供證，實不具憑信性。
      (2)依前述之通聯紀錄可證實：被告乙○○於97年1 月3 日
        0 時13分許至1 時30分許之間，有離開蔣仁曦上開租處
        且往來於上開租處附近，適被告甲○○亦有在當日凌晨
        1 時30分29秒撥打電話予被告乙○○，足認被告乙○○
        所稱：97年1 月3 日凌晨其未離開南陽街房間云云，及
        被告甲○○所稱其因飲酒睡覺之說，均屬不實。被告庚○○所稱：未駕車載被告乙○○等人從南陽街至中信街
        云云，係屬虛妄，詳如前述。雖然被告甲○○嗣以：之
        前我會說庚○○有，因為他在大陸常常打我，我想報復
        他云云為由否定其於偵審中所為不利於被告庚○○之供
        證，但其與被告乙○○於偵查中所為不利於被告庚○○
        之供述，依供述內容已可排除其二人有何誇大或虛構被
        告庚○○涉案情節之危險性（見前述二(四)(1)），而被告
        庚○○駕車前往松山機場之時間，應在當日8 時以後，
        此見通聯紀錄基地台位置自明（見前述一(八)(2)），並
        非被告庚○○所稱之7 時許；被害人蔣仁曦自始係被剝
        奪行動自由，嗣被拘禁於被告乙○○中信街租處，提領
        蔣仁曦存款之人係以刻意掩飾面目之方式提款等，亦詳
        述同前；被告乙○○所稱：中信街租處房東有見過蔣仁
        曦云云，亦為證人子○○所否認；原審前開勘驗結果亦
        可證實被告甲○○於原審所稱該中信街租處之大門要從
        屋外開鎖始能出入云云，亦屬虛偽，且於子○○在97年
        1 月3 日至10日間唯一一次至該址係帶人拆熱水器，當
        日是被告甲○○半開門，拆熱水器之人亦未入落地窗門
        內（見前述一(十)）；再由前述被告甲○○所使用之0000
        000000號行動電話號碼通聯紀錄顯示：自97年1 月3 日
        7 時16分44秒起至97年1 月9 日止，除在同年月6日11
        時10分許至17時47分許之間外，該號碼通聯之基地台皆
        在臺北縣新莊市○○街1 之21號11樓樓頂（見前述一(八)
        (3)），可見被告甲○○於原審所稱：其有回基隆住家三
        次，最後是約1 月8 日，回家有3 、4 天，蔣仁曦打電
        話要求其回中信街，其才從基隆回去云云，純屬事後編
        設之詞。況被害人蔣仁曦在中信街上址可使用電話或離
        開，其焉會始終不與其妹戊○○聯絡，反而打電話要被
        告甲○○前來，亦與常理不符；在被告甲○○等處扣得
        之蔣仁曦之物（保險單除外），應係被告甲○○聽從被
        告乙○○之指示而至蔣仁曦租處取拿者，前已詳述（見
        前述二(八)），被告甲○○於97年5 月8 日以前於偵審中
        所述其等於97年1 月3 日凌晨離開蔣仁曦租處之情形，
        亦可證明被告乙○○所稱：3 日當日搬書或搬家之說，
        實屬無稽；被告甲○○於97年5 月15日作證時稱：蔣仁
        曦死後我沒去過南陽街云云，亦屬卸責之詞。至於被告
        乙○○於原審所稱之「小黑」黃志成，姑且不論其與被
        告甲○○於偵查中無一語提及本案尚有「小黑」之人，
        且被告乙○○為使其所稱有提款予「小黑」之說詞與附
        表一編號6 所示之提款紀錄相合，乃稱：係晚上11點多
        （9 日）以打電話給「小黑」之人云云（除附件一(四)外
        ，另見被告乙○○於97年8 月12日提出之答辯狀，見原
        審(四)第166 頁），但附合其說詞之被告甲○○於無法指
        認「小黑」照片之同時，卻稱：（棄屍該次見到「小黑
        」）是天色微亮，是清晨，天沒有很亮云云（見原審卷
        (三)第27頁），與被告乙○○所述時間明顯齟齬，益見其
        2 人所言之不實。再被告乙○○經原審訊問「小黑」之
        聯絡方法時，又稱：係使用公共電話，「小黑」電話忘
        了云云，顯亦係以無從查證之事避免法院以卷附之0000
        000000號號碼之通聯紀錄核對其供述之真假，惟其所稱
        ：「小黑」打電話告訴我他處理的情形，甲○○也在那
        ，我後來就到臺北去領錢，在臺北途中，庚○○打電話
        給我云云（見原審卷(四)第15頁），與卷附之0000000000
        號號碼之通聯紀錄顯示，該電話號碼於97年1 月9 日夜
        間至10日0 時40分許之間無任何通聯紀錄之事實不符（
        見偵字第6457號卷(二)第173 頁）。因被告乙○○具狀及
        於原審97年5 月15日審判期日稱：「小黑」名叫「黃志
        成」，住五股更寮派出所附近，有毒品及其他前科．50
        幾年次云云（見附件一(三)(四)）、原審卷(三)第28頁），被
        告甲○○於原審97年5 月15日審判期日變異前詞時，亦
        稱：可以認出「小黑」云云（見原審卷(二)第141 頁），
        經蒞庭檢察官請承辦本案之警員郭泰言於原審97年5 月
        22日審判期日備妥符合被告乙○○所稱：「黃志成」，
        住五股更寮派出所附近，有毒品及其他前科．50幾年次
        云云之人之照片及其他人之照片，當庭由被告乙○○、
        甲○○隔離分別指認，經其等指認後，被告乙○○指認
        之人並非係符合其陳述特徵之「黃志成」，被告甲○○
        則改稱：「當時是晚上，又戴帽子，我現在已認不出來
        了，當時是天色微亮，是清晨」、「當時天沒有很亮是
        清晨」云云，而實際上住於上述派出所後面附近，50幾
        年次，有毒品前科，名為「黃志成」之人已於97年3 月
        8 日死亡，被告2 人均未能指認該人照片等情，有原審
        筆錄、證人郭泰言提供之指認紀錄表（含照片）、相驗
        屍體證明書在卷可稽（見原審卷(三)第26頁至第29頁、第
        37頁至第64頁；原審卷(四)第81頁、第131 頁至第138 頁
        ），觀以被告乙○○所認之照片與該「黃志成」照片，
        2 人相貌顯非相似（見原審卷(三)第37頁編號4 、第39頁
        編號2 ），顯見被告乙○○係胡亂指認，另被告甲○○
        則係根本不敢指認。再被告乙○○於原審陳述及嗣具狀
        又稱：與「小黑」沒見過幾次面，於1 月3 日以後，與
        「小黑」不過見過2 次，時間不過10來分鐘，無直接往
        來，對他沒深刻印象云云（見原審卷(二)28頁；原審卷(四)
        第165 頁至第166 頁），但似此生疏之關係，又如其所
        稱：「小黑」係蔣仁曦之朋友云云，殺人棄屍如此重大
        之事，如何會找蔣仁曦朋友幫忙，而該人又如何會幫忙
        ？在在皆與常情、常理相悖。綜上，被告乙○○所謂：
        是「小黑」黃志成於97年1 月3 日凌晨找蔣仁曦及其找
        「小黑」幫忙棄屍云云，全係被告乙○○虛構且要求被
        告甲○○翻供配合之情節，全不可採。
      (3)又被告甲○○於本院審理時雖辯稱：被害人蔣仁曦於97
        年1 月5 日或6 日期間曾與其返回基隆住處，或與其他
        友人見面，故蔣仁曦之自由顯未遭限制云云，並請求傳
        訊證人辛○○、丑○○、寅○○等人出庭作證。惟本院
        傳喚證人辛○○於本院審理時證稱：伊對於被害人蔣仁
        曦並無印象，97年1 月3 日至1 月7 日間，被告甲○○
        等人並無帶被害人蔣仁曦去找過伊，伊人都在高雄，其
        中僅被告乙○○曾到高雄找過伊等語（見本院卷(二)第43
        頁反面）。可認於97年1 月3 日至1 月7 日間，證人辛○○並未見過被害人蔣仁曦。又證人丑○○、寅○○雖
        於本院審理時均證稱：有於97年1 月5 日或6 日於甲○○家中見過被害人蔣仁曦云云，惟細核其等證詞，證人
        丑○○係證稱：伊不認識蔣仁曦，曾於被告甲○○家中
        只見過一次面，當日蔣仁曦說要買船，伊有向蔣仁曦介
        紹，但都不合他的意，並不記得該日之日期，應是97年
        1 月5 日、6 日事情，正確時間沒有辦法確定，伊是在
        當日上午在甲○○家中遇見蔣仁曦，甲○○之母親並無
        做什麼事情（例如煮飯給大家吃等情事），伊未在被告
        甲○○家中吃飯等語（見本院卷(二)第118 頁至第120 頁
        反面）；另證人即被告甲○○之母親寅○○則證稱：被
        害人蔣仁曦曾到過家中一次，聽說要買一條船給兒子甲○○駕駛，記得蔣仁曦大概係於97年1 月5 日、6 日中
        午到伊家中，由伊親自作飯給他們吃，吃完飯才去看船
        ，當時甲○○及其媳婦、先生、孫子以及丑○○都有一
        同吃飯，他們大概是中午快一點時去看船等語（見本院
        卷(二)第121 頁反面至第），惟經詢問其等為何確定與被
        害人蔣仁曦見面之日期係97年1 月5 日或6 日時，證人
        丑○○則係思考無法回答（見本院卷(二)第120 頁），證
        人寅○○則稱其3 子係97年1 月9 日生日，所以推估當
        時係97年1 月5 日或6 日，其尚有做飯給大家吃等語（
        見本院卷(二)第121 頁反面），除無法確認見到被害人蔣
        仁曦確切時日外，且對於是否於甲○○家中用餐等情亦
        全無相符，是證人丑○○、寅○○等前開證詞相互矛盾
        ，顯係迴護被告甲○○之詞，不可採信。
      (4)被告乙○○嗣於原審改稱：蔣仁曦係因其本人一時生氣
        ，按鍵將其租用之車號3175-EK 號自用小客車副駕駛座
        車窗昇起夾住或卡住蔣仁曦伸出車窗之頭部，其（又稱
        ；其與甲○○）即下車離去，回來時見到車門打開，蔣
        仁曦吊在那裡，蔣仁曦是被車窗夾死（或稱：卡死）云
        云。經原審通知臺北縣政府警察局蘆洲分局指派本案承
        辦警員郭泰言、龔怡嘉2 人，於97年6 月6 日下午將車
        號3175-EK 號自用小客車駛至原審法院，由受命法官在
        檢察官、被告乙○○、甲○○、被告甲○○之辯護人在
        場（被告乙○○辯護人經通知未到場）之情形下進行勘
        驗，警員並將勘驗勘驗過程結果拍攝成影片、製成光碟
        函送原審（臺北縣政府警察局蘆洲分局97年6 月9 日北
        縣警蘆刑字第0970020136號函），原審先於97年6 月17
        日將警局檢送之該份勘驗光碟，利用電腦擷取影像畫面
        功能進行勘驗，嗣於97年7 月11日經原審受命法官提解
        被告乙○○、被告甲○○到場，並通知其2 人辯護人在
        場，當庭播放臺北縣警察局蘆洲分局檢送之上開光碟，
        對原審於97年6 月17日利用擷取影像畫面功能所擷取之
        畫面及勘驗結果進行確認程序，其勘驗過程及結果如下
        （見原審卷(三)第85頁至第86頁、第111 頁至第114 頁、
        第156 頁至第163 頁、第164 頁至第179 頁；原審卷(四)
        第24頁至第28頁）：
        勘驗過程：
          1.請臺北縣政府警察局蘆洲分局警員拍攝3175-EK 號
            車子前後狀況。
          2.請被告乙○○說明當時與被害人蔣仁曦在車內坐的
            位置為何？
            被告乙○○陳稱：我當時是坐在駕駛坐，被害人蔣
            仁曦坐在副駕駛座。
          3.請被告乙○○確認車子及車子內裝是否與當時乘坐
            情形相同？
            被告乙○○答稱：是同一部車，且內裝是相同的。
          4.請被告乙○○模擬當時與蔣仁曦在車內事發情形為
            何？
            被告乙○○答稱：當時被害人蔣仁曦是半蹲在副駕
            駛座椅子上，他的頭伸出車窗吐東西，因為他是半
            蹲，所以比較高。原本他要將東西吐在車內，我叫
            他不要，後來我就把窗戶升上來，他就卡住了，我
            當時關掉引擎，拔出車子鑰匙，人就離開了。當我
            回來時，車門是開的，他人卡在車窗，舌頭是伸出
            來的。
          5.接著先後以卷宗及安全帽模擬人之脖子做測試，並
            請庭務員歸政廣在駕駛座操作車窗按鈕，以各種可
            能情狀進行測試。
        勘驗結果（含影像說明）
          1.被告乙○○確認3175-EK 號車子及車子內裝與案發
            時是相同的（見編號1 影像 ）。
          2.被告乙○○模擬當時被害人蔣仁曦是半蹲在副駕駛
            座椅子上（見編號2 影像）。
          3.被告乙○○模擬被害人蔣仁曦伸出頭欲吐東西（見
            編號3 影像）。
          4.被告乙○○模擬被害人蔣仁曦伸出頭後，被告將車
            窗戶升上來，而被害人蔣仁曦頸部卡住（以手表示
            ，下同）的情形（見編號4 影像：以手顯示已上昇
            之車窗頂住人之頸部，該人後頸、頭部頂住車窗門
            之上緣）。
          5.被告乙○○陳稱在被害人蔣仁曦在被車窗卡住脖子
            之後，其本人隨之關掉引擎、拔出車子鑰匙，人就
            離開（見編號5 影像）
          6.被告乙○○陳稱當他回來時，就見到車門是開的，
            被害人蔣仁曦人卡在車窗（見編號6 影像：以手顯
            示已上昇之車窗仍頂住人之頸部，該人後頸仍頂住
            車窗門之上緣）。
          7.被告乙○○模擬其回到車子停放處時，被害人蔣仁
            曦當時被卡在車窗的情形（見編號7 影像，同編號
            6 ）。
          8.現場以卷宗模擬人的脖子做測試，當按下車窗按鈕
            即放手時，車窗會上升（見編號8 影像）。
          9.在車窗上升後，但一遇到障礙物（卷宗）時，車窗
            馬上下降（見編號9 影像）。
          10.再試一次，將卷宗放在車窗，按下車窗按鈕往上升
            ，車窗碰到卷宗時即下降（見編號10影像）。
          11.接著一直按住車窗按鈕不放手，車窗往上升，卡住
            了卷宗（見編號11影像）。
          12.將原來按住車窗扭的手一放開，車窗馬上下降（見
            編號12影像）。
          13.因據被告乙○○陳稱，他看到被害人蔣仁曦被車窗
            夾住時，他就將鑰匙拔出來並離開。故模擬車窗上
            升卡住卷宗之情形（見編號13影像）。再當場請庭
            務員歸政廣模擬關掉引擎、將車鑰匙拔下情形為何
            ？結果：在關掉引擎時，車窗會馬上降下（見編號
            14影像）。
          14.法官當場請庭務員丈量車窗玻璃厚度為何？結果：
            窗戶玻璃厚度為0.3 至0.4 公分（見編號15影像）
            法官當場請庭務員丈量車窗（上方）邊緣厚度為何
            ？結果：邊緣厚度為0.1 公分（見編號16、17影像
            ）。
          15.當場再用安全帽模擬做測試，由庭務員操作按鈕，
            當按下車窗按鈕即放手時，車窗會上升（見編號18
            影像），車窗上升後，一遇到安全帽時，車窗馬上
            下降（見編號19影像）。  再試一次，在車窗往上
            升碰到安全帽時，車窗會下降（見編號20影像）。
          16.再將車窗上升，而用手一直按住車窗按鈕不要離開
            時，車窗才會卡住安全帽（見編號21、22影像）。
          17.測試在車窗碰到安全帽後，請庭務員關掉車子引擎
            、拔出鑰匙時會有何情形？結果：關掉引擎，車窗
            馬上會下降（見編號23影像）。再試一次，將車窗
            往上升直至碰到安全帽為止（見編號24影像）。當
            場請庭務員關掉車子引擎、拔出鑰匙。結果：關掉
            引擎，車窗馬上就下降（見編號25影像）。
        結論：由上述勘驗結果顯示，被告乙○○所稱：其將
          窗戶升上來，卡住或夾住蔣仁曦頭或頸部，其關掉引
          擎拔出車子鑰匙離開，其回來時，車門是開的，蔣仁
          曦卡在車窗，舌頭是伸出來云云，顯係不可能發生之
          事（其手只要一離開車窗按鍵，該車窗即下降，根本
          無法夾住或卡住物或人體），被告乙○○當係因只承
          租該車一日，不了解該車車窗係有自動防夾裝置，即
          隨意編造車窗夾或卡死之說，被告乙○○見到此勘驗
          結果後，又稱是：卡住非夾住云云或蔣仁曦是自己吊
          死云云（見原審卷(三)第113 頁；原審卷(四)第113 頁、
          第164 頁），其實不論是夾或卡，皆與勘驗結果不符
          ，而其所辯係被害人自己吊死之詞，更是匪夷所思，
          完全無視自己於勘驗程序表演之情形。再關於本件被
          害人蔣仁曦頸部傷痕能否判斷係遭何等外力造成？（
          如遭人力或繩索扼頸、或車窗夾頸），又厚度約0.3
          至0.4 公分之車窗玻璃有無可能造成其頸部外傷等情
          ，經本院函詢法務部法醫研究所，該所以98年2 月27
          日法醫理字第0980000609號函覆本院稱：原鑑定人判
          斷由於體部已呈現死後變化且頸部有繩索綁過，所以
          無法明確判定由何種力量造成？但較不像是0.3 至0.
          4 公分車窗夾頸造成，因薄車窗夾頸應有玻璃摩擦之
          細硬痕存在等語（見本院卷(一)第155 頁），是被告乙○○所辯被害人係因車窗窗戶頰頸致死云云，尚不足
          採信。被告乙○○蓄意以連番謊言誤導本案審理方向
          之意圖，甚為明顯，實不足取。
      (5)被告庚○○以證人即其父己○○及證人癸○○之證言，
        欲證明其與被告乙○○間確有因在大陸同監時欲移監至
        哈爾濱之事、及嗣與被告乙○○另做生意而積欠債務、
        以及被告乙○○有拿二筆錢給其父己○○還債等情。惟
        查：被告庚○○與被告乙○○間之相關通聯應非被告庚○○向被告乙○○追討債務，尤其被告乙○○與被告庚○○於97年1 月2 日至3 日凌晨間密集之通聯，顯係為
        特定共同目的而為，與所謂「討錢」等情無關，均詳見
        述（前述二(四)）。證人己○○於原審之結證內容與被告
        庚○○於原審準備程序所述內容大致相符，惟姑且不論
        證人己○○係被告庚○○之父，其證言難免偏頗，且證
        人己○○所稱：乙○○在農曆十二月底，在我臺北縣新
        莊市○○路住家巷子口內交給我，二次差二天，地點都
        一樣，第一次拿11萬臺幣，第二次是8 萬元，沒有超過
        20萬，是現金云云（見原審卷(二)第68頁、第69頁、第72
        頁），核與被告庚○○於偵查中所稱之一次12萬元、一
        次9 萬元云云（如附件五）不合。且若被告乙○○係為
        還被告庚○○欠債，為何不採取其所稱之被告庚○○要
        求之匯款方式（見原審卷(二)第90頁），卻以還現金如此
        並無客觀證據證明還錢之方式為之，實有疑問。又就還
        錢時間，被告乙○○證稱：我可以確定第一次是早上，
        在新莊中平街的巷口云云（見原審卷(二)第89頁），亦與
        證人己○○所稱：第一次是下午四時多，第二次為早上
        八時近九時等語（見原審卷(二)第72頁）相左，以被告乙○○、證人己○○於原審作證時皆能清楚記憶第一次為
        11萬元，第二次為8 萬元，顯見其等並無記憶淡忘之情
        事存在，惟其等竟有前述齟齬之陳述，亦足認證人己○○之證言難以憑信。另證人癸○○於原審作證時固亦證
        稱：有要從甫田監獄移監至哈爾濱，是當時叫「楊文言
        」之乙○○提議，說有管道，由我及庚○○之父出錢，
        由我弟弟蔡健棠去交錢但未成功，乙○○因此欠庚○○
        錢，庚○○回臺後要索回這筆錢，是庚○○在大陸告訴
        他要索回這筆錢，也曾在廈門聽過庚○○說乙○○有向
        他借錢云云（見原審卷(二)第62頁至第67頁），但其亦證
        稱：不知乙○○交給甲○○、庚○○金錢之原因及金額
        等語（見原審卷(二)第65頁）。且若被告庚○○急於索回
        因移監未成功所花費之金錢，前債未償，又何會再借錢
        予被告乙○○，此顯與常理有違。又證人癸○○證稱：
        其在監獄內是以手機與對方聯絡，監獄管理鬆散云云（
        見原審卷(二)第64頁），且稱：我在大陸福建省莆田監獄
        與甲○○工作及生活在一起等語（見原審卷(四)第78 頁
        ），證人癸○○復係後於被告甲○○進入甫田監獄，惟
        與被告乙○○等人同監皆有密切往來之被告甲○○卻完
        全不知有欲移監至哈爾濱而送錢之事（見原審卷(二)第99
        頁、第146 頁至第147 頁），實屬可疑。質以證人癸○○所稱：我們當時祕密進行，甲○○可能不知道云云（
        見原審卷(四)第79頁），亦與被告乙○○所稱：大家要調
        監，在裡面是很普遍的，要調監不是什麼祕密云云（見
        原審卷(四)第80頁）相互矛盾。參以：證人癸○○於原審
        97年8 月7 日作證時，證稱：在臺灣與甲○○見過2 、
        3 次，應是3 次，其中2 次是與乙○○至我公司找我云
        云（見本院卷(四)第79頁），原審隨問：你是否住在公司
        內等語，其答稱：那是我弟弟的事務所云云，惟經原審
        訊以：「之前（指97年5 月8 日作證陳述〔乙○○及甲○○至我家兩次〕（見原審卷(二)第66頁），為何今日陳
        述是至公司？」時，其隨即改稱：因為那是我弟弟的事
        務所，且我也住那裡，所以也是我家云云（見原審卷(四)
        第79頁），顯見證人癸○○於原審作證有未肯誠實證述
        而有隱瞞關鍵問題事實真相之傾向，其所為有利於被告
        庚○○、乙○○之證言之證據價值低落，不足採信。
    (十一)被告甲○○於偵查中供稱：是去勒索蔣仁曦云云（見前述
      ），被告乙○○於偵查中則供稱：只打算嚇嚇蔣仁曦云
      云（見前述），被告庚○○則完全否認涉案。惟查：若
      本意僅係單純勒索或嚇人，要無剝奪蔣仁曦行動自由，並
      將蔣仁曦押離南陽街租處至被告乙○○僅承租10餘天之中
      信街上址且將蔣仁曦拘禁在該址數日之理，由被告乙○○
      、甲○○於97年2 月4 日之通聯對話，被告乙○○提醒被
      告甲○○尚有700 萬元，以及被告乙○○於取得蔣仁曦保
      險單後，急切地與被告甲○○找許阿蘭，以上述說詞委託
      許阿蘭設法取得蔣仁曦富邦人壽之1 百萬元之作法，顯見
      被告乙○○、甲○○本案犯罪最初之目的實係欲取得蔣仁
      曦所得補償金之全部，其2 人所稱是勒索、嚇嚇而已云云
      ，顯係避重就輕之詞，不足採信。
    (十二)綜上所述，被告乙○○、甲○○於得知蔣仁曦得有約820
      萬元之補償金後，即心生歹念，持水果刀等物，於97年1
      月3 日凌晨0 時許之夜間，以前述剝奪蔣仁曦行動自由之
      強盜方式，侵入蔣仁曦上開租處，要求蔣仁曦配合交出銀
      行金融卡及密碼，至使蔣仁曦不能抗拒，交出臺北富邦銀
      行金融卡（含密碼）予被告乙○○，由被告乙○○於附表
      一編號1 所示之時、地，冒領蔣仁曦存款10萬元，嗣被告
      乙○○即聯絡被告庚○○北上接應，被告庚○○駕駛車號
      5399-MP 號自小客車，於3 日凌晨5 時28分許，至蔣仁曦
      南陽街租處外與乙○○、甲○○會合接應，並由被告庚○○駕車搭載被告乙○○、甲○○，將行動自由已被剝奪之
      蔣仁曦，強押至被告乙○○事前租用之中信街租屋處附近
      ，由乙○○、甲○○將蔣仁曦強押下車並押至該租屋處，
      自97年1 月3 日起至1 月9 日止，已被剝奪行動自由之蔣
      仁曦即被拘禁於臺北縣新莊市○○街租屋處，由乙○○、
      甲○○輪流看守蔣仁曦繼續剝奪其行動自由，其2 人並以
      此為手段迫使被拘禁不能抗拒之蔣仁曦說出臺北重南郵局
      帳戶金融卡之置放地點及密碼，被告乙○○於97年1 月5
      日約21時許左右至蔣仁曦南陽街租處取得蔣仁曦之臺北重
      南郵局金融卡1 枚及蔣仁曦上開富邦人壽保險單1 份，隨
      後乙○○即於附表一編號2 至6 所示之時間，於如附表一
      編號2 至6 所示之地點，冒領如附表編號2 至6 所示之金
      額，嗣被告乙○○、甲○○嗣因蔣仁曦未同意其2 人之條
      件，且蔣仁曦復表示自己曾為政府機關做事，其2 人惟恐
      日後蔣仁曦重獲自由後向政府報案，使其2 人本案犯行日
      後曝光，仍決定殺死蔣仁曦，先由被告乙○○先租用車號
      3175-EK 號白色休旅車，於同月10日凌晨某時許，將蔣仁
      曦載往位於臺北縣新莊市○○路○ 段210 號工地之廢棄鐵
      皮屋前，二人以前述以繩索套住及蔣仁曦頸部並往後用力
      拉之方式，著手殺害蔣仁曦，在蔣仁曦昏迷後，被告乙○○、甲○○二人認蔣仁曦已死亡，為掩滅罪證，即以前開
      方式將空心磚綁於蔣仁曦身體，嗣於同年月10日凌晨4 時
      許，在事實欄四所示地點，將蔣仁曦身體丟入淡水河中，
      已昏迷之蔣仁曦於落水後終因溺水窒息死亡，在蔣仁曦因
      溺水死亡後，乙○○自97年1 月11日起，復在附表一編號
      7 至12所示之時間，至如附表編號7 至12所示之地點，冒
      領蔣仁曦之存款，被告乙○○盜領莊蔣仁曦存款共計金額
      為113 萬2 千元，其將其中之35萬元分予被告甲○○，將
      其中之30餘萬元分予被告庚○○，餘由被告乙○○獨得，
      後於於97年2 月5 日某時，由乙○○指示甲○○返至蔣仁
      曦上開南陽街租處，竊取已屬蔣仁曦遺產繼承人所有之如
      附表二編號1 至18所示之物，及華碩牌筆記型電腦2 台、
      宏碁牌筆記型電腦1 台、佳能牌噴墨彩色列表機1 台、JV
      C 牌之攝影機（含遙控器1 個）等物，藏置於甲○○位於
      基隆市○○路640 巷37之1 號住處，嗣乙○○並將其中之
      華碩牌筆記型電腦2 台、宏碁牌筆記型電腦1 台、佳能牌
      噴墨彩色列表機1 台、JVC 牌之攝影機（含遙控器1 個）
      交予呂芳燃測試等事實，實堪以認定。又被告庚○○固始
      終否認涉案，因被告或共犯無坦承犯行之義務，而犯罪之
      謀議，因行為人惟恐為人發覺查獲，應皆係私下隱蔽為之
      ，審判者尚不能奢望以犯罪者之自白或第三者之證述來得
      知共犯間謀議或指示之具體內容為何。惟依前述被告乙○○、甲○○於偵查初訊之供述及被告甲○○嗣於偵審中之
      供證，以及被告庚○○於97年1 月3 日凌晨有駕車北上接
      應，將已被剝奪行動自由之蔣仁曦由臺北市○○街載至被
      告乙○○預先準備拘禁蔣仁曦之中信街租處附近，應足以
      證明被告庚○○事前顯已知被告乙○○、甲○○此次強盜
      行為之目的係為取得蔣仁曦之補償金，且知其2 人於97年
      1 月3 日凌晨之夜間要採取剝奪蔣仁曦行動自由之方式，
      強盜蔣仁曦之財物，並有共同犯意聯絡，始會於接到被告
      乙○○電話通知後，即駕車北上至接應，將已被剝奪行動
      自由之蔣仁曦由臺北市○○街載至被告乙○○預先準備拘
      禁蔣仁曦之中信街租處附近，並對被告乙○○等人為取得
      補償金而將蔣仁曦拘禁於中信街上址，亦與被告乙○○、
      甲○○有事前犯意之聯絡，並有接送之行為分擔。至於被
      告乙○○、甲○○於97年1 月3 日凌晨有攜帶水果刀至蔣
      仁曦租處，及其2 人係以違背蔣仁曦意願之方式將蔣仁曦
      拉入房間、及以附表一之方式冒領蔣仁曦之款項，另於拘
      禁蔣仁曦末期，將蔣仁曦勒死（未立即發生死亡結果），
      以及於蔣仁曦死後竊取蔣仁曦財物等行為，尚無證據證明
      被告庚○○對此等部分亦有犯意之聯絡，但此不影響本件
      被告庚○○就被告乙○○、甲○○所為之強盜犯行有共同
      犯意聯絡及行為分擔。本件事證已臻明確．被告乙○○、
      甲○○、庚○○所辯無非畏罪卸責之詞，均不足採，其等
      洵堪認定，均應依法論科。
二、論罪部分：
（一）按刑法分則或刑法特別法中規定之結夥2 人或3 人以上之
      犯罪，應以在場共同實施或在場參與分擔實施犯罪之人為
      限，不包括同謀共同正犯在內。司法院大法官會議釋字第
      109 號解釋「以自己共同犯罪之意思，事先同謀，而由其
      中一部分之人實施犯罪之行為者，均為共同正犯」之意旨
      ，雖明示將「同謀共同正犯」與「實施共同正犯」併包括
      於刑法總則第28條之「正犯」之中，但此與規定於刑法分
      則或刑法特別法中之結夥犯罪，其態樣並非一致（最高法
      院76年台上字第7210號判例同此意旨）。是倘在場共同實
      施或在場參與分擔實施犯罪之人已合於刑法分則結夥人數
      之規定，各參與實施犯罪之人，自有結夥加重規定之適用
      。經查：本件被告庚○○對於在場強盜被害人蔣仁曦之犯
      行除與被告乙○○、甲○○有犯意聯絡外，亦有開車與被
      告乙○○、甲○○等共同脅持被害人蔣仁曦至被告乙○○
      位於新莊市○○街之租屋處，是被告庚○○顯已參與構成
      要件之犯行，合於刑法第330 第1 項、同法第321 條第1
      項第4款 結夥三人以上犯強盜罪之構成要件。又被告乙○○、甲○○、庚○○以取得蔣仁曦所得補償金為目的，以
      結夥三人以上強盜之犯意推由被告乙○○、甲○○至蔣仁
      曦南陽街租處，以剝奪蔣仁曦行動自由至使不能抗拒之強
      暴方式，先著手強盜蔣仁曦財物即蔣仁曦富邦銀行帳戶金
      融卡（含密碼）得手，並為能取得蔣仁曦存於其他金融帳
      戶或保險機構之金錢，持續剝奪蔣仁曦行動自由，進而將
      蔣仁曦私行拘禁於中信街上址，以此強暴方式，使不能抗
      拒之蔣仁曦說出其臺北重南郵局帳戶之金融卡放置處（含
      密碼），經被告乙○○前往南陽街上址取得該金融卡及蔣
      仁曦上開富邦人壽保險單，被告乙○○前後在外觀上固有
      二次取得金融卡及保險單之動作，但被告3 人之目的係為
      取得蔣仁曦之補償金，基於取得該補償金之單一強盜犯意
      之聯絡，以繼續性剝奪蔣仁曦行動自由包含私行拘禁之行
      為，作為強暴至使被害人蔣仁曦不能抗拒之手段，接續進
      行同一強盜犯罪，在其等以剝奪行動自由及私行拘禁為手
      段之加重強盜犯罪達成全部目的以前，在主觀上，被告乙○○各個取拿蔣仁曦管領中物品之舉動均屬其等一個加重
      強盜犯罪行為之一部，而接續的侵害同一法益即蔣仁曦之
      財產法益，客觀上，亦應認係實施一個加重強盜犯罪行為
      ，而僅成立一個加重強盜罪（最高法院71年台上字第2837
      號判例意旨可資參照）。又按刑法第330 條第1 項第1 款
      、第321 條第1 項第3 款之攜帶兇器強盜罪，係以行為人
      攜帶兇器強盜為其加重條件，此所謂兇器，其種類並無限
      制，凡客觀上足對人之生命、身體、安全構成威脅，可供
      兇器使用之物均屬之，且祇須著手行竊之時有攜帶此種具
      有危險性之兇器為已足。經查：本件被告乙○○、甲○○
      於著手強盜行為之初，有攜帶水果刀1 支等情，業見前述
      ，並有其二人所繪之圖樣在卷可考，上開水果刀雖未扣案
      ，惟酌以被害人蔣仁曦前揭輕易就範之情形觀之，顯見被
      告2 人所持之水果刀在客觀上具有危險性，持以強盜，自
      足以對人之身體、生命、安全構成威脅，應屬兇器。是核
      被告乙○○、甲○○持水果刀等物於夜間侵入蔣仁曦租處
      房間，而該房間係供蔣仁曦生活起居之用，符合住宅之要
      件（最高法院69年台上字第1474號判例意旨參照），其等
      以單一繼續剝奪蔣仁曦行動自由及私行拘禁至使不能抗拒
      之強暴方式，接續強盜取得蔣仁曦富邦銀行帳戶金融卡（
      含密碼）、臺北重南郵局金融卡（含密碼）、富邦人壽保
      險單得手，符合刑法第330 條第1 項攜帶兇器於夜間侵入
      住宅強盜罪之構成要件。因無證據證明被告庚○○對於被
      告乙○○、甲○○於夜間侵入住宅及攜帶兇器部分有認識
      ，此部分屬被告庚○○犯意超過，被告庚○○所為應係犯
      刑法第330 條第1 項結夥三人以上強盜罪。被告3 人對於
      結夥三人以上強盜罪部分，互有犯意聯絡及行為分擔；被
      告乙○○、甲○○另對攜帶兇器、於夜間侵入住宅強盜之
      加重條件，亦有犯意聯絡與行為分擔，均為共同正犯。
（二）按強盜於行劫時，綑縛事主，即係實施強暴脅迫，應包括
      於強盜行為以內，不另成立妨害自由罪（最高法院24年上
      字第4407號判例意旨參照）。又捕禁被害人，勒令交款，
      其捕禁即屬強暴、脅迫，當然包括於強盜行為之內，不能
      於強盜罪外，更論以妨害自由之罪（最高法院23年上字第
      1578號判例意旨參照）。且強盜罪以強暴、脅迫等方法，
      至使不能抗拒為構成要件之一，當然含有妨害被害人自由
      之性質，故犯強盜罪而有妨害被害人之自由時，是否另論
      以妨害自由罪名，應就行為人之全部犯罪行為實施過程加
      以觀察。倘妨害自由行為時，強盜行為尚未著手實施，可
      依其情形認為妨害自由、強盜犯罪間具有方法結果之牽連
      關係；若強盜犯行業已著手實施，則所為強暴、脅迫等非
      法方法剝奪被害人行動自由行為，應包括在強盜行為之內
      ，無另行成立刑法第302 條第1 項之妨害自由罪之餘地（
      最高法院92年度台上字第2184號判決意旨參照）。被告3
      人所為之加重強盜行為，始終係以剝奪蔣仁曦行動自由及
      私行拘禁為手段，且被告乙○○、甲○○著手強盜行為之
      始即是以剝奪蔣仁曦行動自由為開端，足認於其等為剝奪
      蔣仁曦行動自由行為之時已著手強盜行為之實行。是被告
      3 人剝奪蔣仁曦行動自由進而私行拘禁之行為，係屬其3
      人強盜行為之強暴手段，已包括於其3 人強盜犯行之內，
      不另論罪。且就被害人蔣仁曦被私行拘禁於中信街上址，
      以及被告乙○○於97年1 月5 日以強盜手段取得蔣仁曦臺
      北重南郵局金融卡（含密碼）、富邦人壽保險單銀部分，
      縱認原起訴書未明白提及被告庚○○亦應負責，惟因此等
      部分皆屬其與另2 名被告共犯強盜犯罪之部分行為，且屬
      已起訴之強盜罪之部分行為，自為起訴效力所及，本院自
      應一併審判，併予敘明。
（三）又按某甲並不因被告之殺傷而死亡，實因被告將其棄置河
      內始行淹斃，縱令當時被告誤為已死而為棄屍滅跡之舉，
      但其殺害某甲，原有致死之故意，某甲之死亡又與其殺人
      行為有相當因果關係，即仍應負殺人既遂責任。至某甲在
      未溺死以前尚有生命存在，該被告將其棄置河內，已包括
      於殺人行為中，並無所謂棄屍之行為，自不應更論以遺棄
      屍體罪名（最高法院28年上字第2831號判例意旨參照）。
      被告乙○○、甲○○於實行強盜犯行而拘禁剝奪蔣仁曦行
      動自由行為持續中，竟共同基於殺人之犯意，自後以繩索
      勒套住被害人蔣仁曦頸部用力向後拉，致蔣仁曦昏迷，其
      2 人誤以為蔣仁曦已死，嗣將蔣仁曦身體丟棄置於河中，
      蔣仁曦始行淹斃，揆諸前開說明，被告乙○○、甲○○2
      人仍符合刑法第271 條第1 項殺人罪之構成要件。再按刑
      法上之結合犯，乃數個獨立之犯罪行為，依法律之規定，
      使之結合而成為一個犯罪。刑法第332 條第1 項之強盜故
      意殺人罪，即係合併強劫與殺人之犯罪行為而成立，因上
      開法律特別規定之結果，當然成為一罪。強盜及殺人，如
      出於預定之計畫，不論殺人是否別有原因，固應成立本罪
      ，但不以均出於預定之計畫為必要。苟以殺人為實施強盜
      之方法，或在行劫之際，故意殺人，甚或一面強盜，一面
      故意殺人，亦即凡係利用實施強劫之基本犯罪時機，而起
      意殺人，兩者間具有犯意之關連者，即應依本罪處罰（最
      高法院82年度台上字第3060號判決同此意旨）。再刑法第
      332 條第1 項之強盜殺人罪，係將強盜與殺人罪名相結合
      而成一新罪名，並科以較諸強盜罪、殺人罪為重之刑，若
      行為人之強盜與殺人2 罪間，在地點及時間上具有關聯性
      及銜接性，即成立上述之結合犯（最高法院96年度台上字
      第800 號判決意旨亦可參照）。經查：本件被告乙○○、
      甲○○係於著手上述加重強盜行為之始，持續以剝奪蔣仁
      曦行動自由及拘禁之方法實行強盜行為，於該行為持續中
      ，故意殺害蔣仁曦，其等強盜行為與殺人行為間，自有地
      點及時間上之關聯性及銜接性，應構成刑法第332 條第1
      項之強盜殺人罪，其2 人就此結合犯，有犯意聯絡及行為
      分擔，應屬共同正犯。
（四）被告乙○○、甲○○人推由被告乙○○於附表一編號1 至
      12所示之時地，將蔣仁曦名義之金融卡，插入各該金融機
      構自動櫃員機，輸入密碼，按啟金額鍵，致使各該代替金
      融機構付款之自動櫃員機陷於錯誤，誤以為係蔣仁曦本人
      或其授權之人提領，而各給付如附表編號1 至12所示之金
      額，核被告乙○○、甲○○等對此12次冒領蔣仁曦存款之
      行為，均應成立刑法第339 條之2 第1 項之非法由自動付
      款設備取財罪。被告乙○○、甲○○共謀推由被告乙○○
      出面提款，自屬（共謀）共同正犯。又被告乙○○、甲○○等人此等冒領提款行為，固屬其等強盜被害人蔣仁曦金
      融卡之目的行為，即取得現金，但因每次冒領提款行為另
      有侵害新的法益（即被詐騙之金融機構），自不能認係屬
      被告乙○○、甲○○等人所為強盜蔣仁曦金融卡犯罪之不
      罰後行為。再被告乙○○於每次提款行為中，因受單次提
      款限額之限制，皆有複數之提款動作，但此複數動作係於
      同時同地密接實施，侵害同一之法益，各行為之獨立性極
      為薄弱，依一般社會健全觀念，在時間差距上，難以強行
      分開，在刑法評價上，以視為數個舉動之接續施行，合為
      包括之一行為予以評價，較為合理，屬接續犯，而各為包
      括之一罪。惟被告乙○○所為如附表一所示之12次冒領提
      款行為，固係基於一個意思決定，但其每一前行為與次行
      為，依一般社會健全觀念，在時間差距上，係可以分開，
      且每次提領皆侵害一個新的法益（縱係同一個自動櫃員機
      ，惟對金融機構而言，係客戶存款再次被冒領，而侵害一
      個新的法益），在刑法評價上，各具獨立性，該12次行為
      皆應獨立成罪。起訴書事實欄稱：「接續」（見起訴書第
      3 頁倒數第2 行），尚有未洽。
（五）被告乙○○、甲○○於蔣仁曦死後，推由被告甲○○至蔣
      仁曦租處竊走如事實欄七所示之物（已屬蔣仁曦繼承人之
      財產），核犯刑法第320 條第1 項之普通竊盜罪。被告乙○○指示被告甲○○為之，自屬（共謀）共同正犯。起訴
      書就其二人竊得之物，僅記載2 台電腦、1 台印表機、2
      台JVC 牌攝影機，而未及其他，惟因起訴書未提及之其他
      之物亦係其2 人同次竊取之物，屬一罪關係，為起訴效力
      所及，自應一併審判。
（六）被告乙○○、甲○○所為前揭強盜殺人罪、12次非法由自
      動付款設備取財罪及1 次普通竊盜罪，犯意各別，行為互
      異，均應分論併罰。
（七）被告甲○○有如事實欄一所示有期徒刑執行完畢之情形，
      有本院被告前案紀錄表1 份附卷可稽，其於5 年以內再故
      意犯本件有期徒刑以上之罪，為累犯，自應依刑法第47條
      第1 項規定，就其中所犯之12次非法由自動付款設備取財
      罪及1 次普通竊盜罪，均加重其刑。至於其所犯強盜殺人
      罪，因法定本刑為死刑或無期徒刑，依刑法第64條第1 項
      、第65條第1 項規定，不得加重，併此敘明。
四、原審認被告乙○○、甲○○、庚○○罪證明確，因而論罪科
    刑，固非無見。惟查：（一）被告庚○○駕車挾持被害人蔣
    仁曦至被告乙○○位於新莊市○○街租住處之行為，於該階
    段實參與強盜行為之實行，符合於結夥三人之要件，是被告
    乙○○、甲○○、庚○○等3 人以剝奪蔣仁曦行動自由至使
    不能抗拒之強暴方式強盜蔣仁曦財物，自合於刑法第330 第
    1 項、同法第321 條第1 項第4 款結夥三人以上犯強盜罪之
    構成要件，原審認被告乙○○、甲○○強盜財物之際、被告
    庚○○並未參與，不算入結夥數，不生結夥三人之問題云云
    ，自有未合。（二）又本件被告乙○○、甲○○違反被害人
    蔣仁曦意願將蔣仁曦拉進其租屋處，尚無積極可資認定被告
    庚○○對於被告乙○○等2 人以此方式犯加重強盜罪有何犯
    意聯絡或行為分擔，原審逕認被告蔡閔洲合於夜間侵入住宅
    之加重強盜重件，亦有未洽。（三）被告庚○○被訴共同犯
    如附表一所示之12次非法由自動付款設備取財罪等部分，尚
    無積極證據可資相佐（詳如後述），原判決逕就此部分為有
    罪之判決，當有違誤。（四）另關於被告乙○○、甲○○前
    開竊盜被害人租屋處之物品之時點，應係於被害人蔣仁曦被
    棄置死亡後之95年1 月10日凌晨4 時起至95年1 月22日間之
    某日，已如前述，原判決認其等此部分竊盜犯行之時間為95
    年2 月5 日，同有不妥。被告乙○○、甲○○、庚○○等上
    訴意旨，仍執前詞否認犯罪，固無理由（另被告庚○○認其
    並未涉及非法由自動付款設備取財罪等，尚非全無理由），
    惟原判決既有前揭可議之處，自應由本院將原判決除被告庚○○被追加起訴私行拘禁公訴不受理部分外均予以撤銷改判
    。爰審酌被告被告3 人於中國大陸因案服刑回臺後，因同獄
    獄友蔣仁曦領有政府補償金而萌生強盜歹念，以剝奪被害人
    蔣仁曦行動自由及私行拘禁之方法實行強盜行為，惡性本屬
    重大。而被告乙○○、甲○○於拘禁被害人數日後，又僅惟
    恐被害人事後會告知政府機關或報警處理，乃決定痛下殺手
    ，並將被害人身體沉屍於河中，死狀甚慘，有卷附照片可參
    ，任何人見被害人如此死狀，應均難以忍受，更何況與被害
    人有骨肉親情之家屬，被告乙○○、甲○○本案殺人及棄屍
    手法可謂狠毒，令人髮指，其2 人如此兇惡之犯罪對社會之
    衝擊甚大，而有計劃之勒昏被害人再加以棄屍，足徵被告乙○○、甲○○顯非一時衝動、氣憤或報復心理所可解釋。再
    被告乙○○於被害人死後仍持續領錢，更找人欲取得被害人
    保險金，益見其對殺死被害人毫不在意，只圖金錢。再徵以
    被告乙○○、甲○○於犯案後非但未見任何悔意，且於原審
    及本院審理期間多次虛捏事實，翻異案情，所述案發經過版
    本諸多，且荒誕離奇，企圖牽引法院辦案方向。另被告乙○○且有引導被告甲○○供述之傾向，綜觀前述證據亦足以顯
    示被告乙○○於本案實立於指揮主使之地位。經綜衡被告乙○○智識程度，本案所處之角色，及竟因一己貪念，殘殺被
    害人，不僅泯滅人性，且其兇惡之犯行對社會衝擊極大，罪
    無可逭，而於犯罪後仍飾詞圖辯，從未對被害人或死者之家
    屬表示歉意，或與其等和解，以稍解被害者之損害，本院考
    慮「罪行應與刑罰均等」之原則，斟酌再三，認被告乙○○
    為謀被害人財物竟以兇狠之手段殘殺無辜被害人，惡性實屬
    重大，且於本院審理期間，未曾對自己行為表示絲毫懺悔之
    意，毫無值得憫恕之處，欲求其生而不得，有與社會永久隔
    離之必要，爰判處被告乙○○死刑，並依刑法第37條第1 項
    之規定，宣告褫奪公權終身，以正國法，而昭炯戒。此外，
    並對被告乙○○所犯12次非法由自動付款設備取財罪及1 次
    竊盜罪，各量處如主文第2 項所示之刑，併依刑法第51條第
    2 款規定，僅執行死刑，褫奪公權終身。另被告甲○○部分
    ，其惡性亦與被告乙○○相同，屬極為重大，其因一己貪念
    ，殘殺被害人，其兇惡之犯行對社會衝擊亦大，惟斟酌其於
    本案係立於被指使執行之角色，而於偵審中之供述反覆，飾
    詞圖辯，亦未見任何悔意，或對被害人家屬表示懺悔或請求
    原諒，雖無至必須使其與社會永久隔離而剝奪其生命權之程
    度，惟就其所犯強盜殺人部分仍處以無期徒刑，並依刑法第
    37條第1 項規定宣告被告甲○○無期徒刑部分褫奪公權終身
    ，以資懲戒。此外，並對被告甲○○所犯12次非法由自動付
    款設備取財罪及1 次竊盜罪，各處如主文第3 項所示之刑，
    併依刑法第51條第4 款規定，應執行無期徒刑，褫奪公權終
    身。被告庚○○部分，除考量其因貪念參與本案強盜行為之
    前述惡性，並斟酌其素行，智識程度，犯罪對被害人及社會
    之危害甚大，參與之程度，及事後未能坦認犯行，猶飾詞圖
    卸刑責之態度等一切情狀，量處如主文第4 項所示之刑，以
    示懲儆。
五、扣案之於被害人蔣仁曦屍體解下之繩索1 條，係被告甲○○
    購買用以殺死被害人等情，為被告甲○○供明在卷，該繩索
    屬被告甲○○所有，且供其與被告乙○○所犯強盜殺人罪使
    用之物，依刑法第38條第1 項第2 款規定，於其2 人強盜殺
    人罪項下，宣告沒收。另扣案之空心磚2 塊，雖係被告乙○○準備用以棄屍之物，惟因該等物品係被告乙○○取自命案
    現場附近，為被告乙○○於偵查中供述在卷，不能證明為被
    告乙○○或甲○○所有，爰不宣告沒收。另被告2 人準備之
    繃帶，並未扣案，且無證據證明仍屬存在，既非絕對應沒收
    之物，為免日後執行困難，亦不宣告沒收。至於被告3 人於
    被害人蔣仁曦死前用以彼此聯絡之前揭行動電話號碼所使用
    之手機及依附之SIM 卡，依一般實務見解，固屬「得」宣告
    沒收之物，惟斟酌該等手機及SIM 卡於本案發生前，被告三
    人即有在使用，並非為本案犯罪目的始取得者，本案重點係
    在被告3 人有無犯前述重大犯罪，若案經有罪確定，該等手
    機及SIM 卡亦無再被利用為犯罪之機會，法院認無宣告沒收
    之實益，自無庸再為沒收之宣告，均併此敘明。
乙、無罪部分：
一、公訴意旨略以：被告庚○○因乙○○得知蔣仁曦因在大陸服
    刑自政府領有820 萬元之補償金，乃心生歹念欲索討分取上
    開補償金，並聯繫甲○○、庚○○協助其完成上開目的，其
    3 人共同意圖為自己不法所有，於附表一所示時地非法由自
    動付款設備取財，因認被告庚○○涉犯刑法第339 條之2 第
    1 項之非法由自動付款設備取財罪等語。
二、按犯罪事實應依證據認定之，無證據不得認定犯罪事實；又
    不能證明被告犯罪者，應諭知無罪之判決，刑事訴訟法第15
    4 條第2 項、第301 條第1 項分別定有明文。事實之認定，
    應憑證據，如未能發現相當證據，或證據不足以證明，自不
    能以推測或擬制之方法，為裁判基礎；又所謂證據，係指足
    以證明被告確有犯罪行為之積極證據而言，該項證據須適於
    為被告犯罪之證明者，始得採為斷罪之資料。再認定不利於
    被告之事實，須依積極證據，苟積極證據不足為不利於被告
    事實之認定時，即應為有利於被告之認定，更不必有何有利
    之證據（最高法院30年度上字第816 號、40年度台上字第86
    號及69年度台上字第4913號判例亦同此意旨）。
三、經查：被告庚○○雖有與被告乙○○等人共謀強盜被害人仁
    曦之財物，並參與挾持蔣仁曦至被告乙○○位於新莊市○○
    街租住處之行為，已如上述，惟蔣仁曦係經被告乙○○等人
    限制並逼迫下始道出領取之補償金存於前揭金融機構，並由
    被告乙○○負責提領，此過程被告庚○○並無參與，被告庚○○雖知可由被害人蔣仁曦處取得補償金，惟對於被告乙○○等人會以由自動提款機領取款項一節，實無證據證明被告
    庚○○對於被告乙○○、甲○○等另謀以非法由自動付款設
    備取財罪之犯罪行為有所預見，亦無從認定被告庚○○與被
    告乙○○、甲○○等有何犯意之聯絡，能否因其事後分得款
    項，即謂其對於取得強盜財物之方式有犯意聯絡或行為分擔
    ，自有疑問。再於97年1 月3 日8 時31分19秒起延續81秒之
    被告庚○○與被告乙○○之通聯監聽譯文中，在被告庚○○
    告知被告乙○○其要去金門及其他對話後，被告庚○○雖主
    動對被告乙○○提及：「你如果像12點過可以領就盡量去領
    。知道嗎？對啊才可以大家可以用對吧。對阿要想自己的路
    知道嗎？阿主要剛剛要講的，東西不要吃太多」，被告乙○○回以：「我知道」等語。惟斯時其等對話已遭警方另案監
    聽中，在無前提對話之情況下（即被告乙○○並未告知被告
    庚○○已自被害人蔣仁曦處取得提款卡並提領款項等情），
    上開對話是否即指由自動付款設備取財等情，實無從加以認
    定。此外，復無其他積極證據可資佐證，基於「罪疑利益歸
    於被告」之原則，自應認被告庚○○有利之認定。
四、原審未詳加調查，遽為被告庚○○此部分有罪之認定，難認
    允洽，被告上訴否認犯罪為有理由，應由本院將原判決關於
    被告庚○○非法由自動付款設備取財罪部分撤銷，另依法諭
    知無罪判決。
據上論斷，應依刑事訴訟法第369 條第1 項前段、第364 條、第
299 條第1 項前段、第301 條第1 項，刑法第28條、第332 條第
1 項、第330 條第1 項、第339 條之2 第1 項、第320 條第1 項
、第47條第1 項、第37條第1 項、第3 項、第51條第2 款、第4
款、第5 款前段、第38條第1 項第2 款，刑法施行法第1 條之1
第1 項、第2 項，判決如主文。
本案經檢察官張熙懷到庭執行職務。
中    華    民    國    98    年    9     月    30    日
                  刑事第十四庭審判長法  官  陳志洋
                                    法  官  梁耀鑌
                                    法  官  謝靜恒
以上正本證明與原本無異。
如不服本判決，應於收受送達後10日內向本院提出上訴書狀，其
未敘述上訴之理由者並得於提起上訴後10日內向本院補提理由書
（均須按他造當事人之人數附繕本）「切勿逕送上級法院」。
                                    書記官  陳珮茹
中    華    民    國    98    年    9     月    30    日
附錄：本案論罪科刑法條全文
刑法第332條第1項
犯強盜罪而故意殺人者，處死刑或無期徒刑。
刑法第330條第1項
犯強盜罪而有第321 條第1 項各款情形之一者，處7 年以上有期
徒刑。
刑法第339條之2
意圖為自己或第三人不法之所有，以不正方法由自動付款設備取
得他人之物者，處3 年以下有期徒刑、拘役或1 萬元以下罰金。
刑法第320條第1項
意圖為自己或第三人不法之所有，而竊取他人之動產者，為竊盜
罪，處5 年以下有期徒刑、拘役或5 百元以下罰金。
附表一
┌─┬─────┬──────────────┬────────┐
│編│  提領人  │  犯罪時間、地點及提領金額  │   穿著特徵     │
│號│          │                            │                │
├─┼─────┼──────────────┼────────┤
│  │          │於97年1 月3 日1 時18分至1   │頭戴繡有「泰山」│
│1 │  乙○○  │時24分，在位於臺北市○○街18│字樣之棒球帽（前│
│  │          │號之國泰世華銀行自動櫃員機，│帽沿伸出），穿深│
│  │          │提領死者蔣仁曦於臺北富邦銀行│色外套，外套領口│
│  │          │活期儲蓄帳戶存款5 筆共10萬元│有白色滾邊之特徵│
│  │          │。                          │，其始終刻意低頭│
│  │          │                            │，包括提款後轉身│
│  │          │                            │離去時，且該人帽│
│  │          │                            │沿始終壓低，且將│
│  │          │                            │外套領子翻起蓋至│
│  │          │                            │面部耳朵處，使自│
│  │          │                            │動櫃員機處之監視│
│  │          │                            │攝影機無法攝得提│
│  │          │                            │款人之面貌。    │
├─┼─────┼──────────────┼────────┤
│  │          │於97年1 月5 日21時14分至21時│頭戴香檳色全罩式│
│2 │  乙○○  │17分，在位於臺北市○○街8 號│安全帽，穿深色外│
│  │          │之南陽郵局自動櫃員機，提領死│套，外套領口有白│
│  │          │者蔣仁曦於臺北重南郵局郵政存│色滾邊之特徵。因│
│  │          │簿儲金存款（以下3 至12同）2 │該人頭戴全罩式安│
│  │          │筆共10萬元。                │全帽，且將該帽前│
│  │          │                            │之擋風鏡放下，使│
│  │          │                            │自動櫃員機處之監│
│  │          │                            │視攝影機無法攝得│
│  │          │                            │提款人之面貌。  │
├─┼─────┼──────────────┼────────┤
│  │          │於97年1 月6 日21時24分至21時│頭戴香檳色全罩式│
│3 │  乙○○  │27分，在位於臺北市○○街53號│安全帽，穿深色外│
│  │          │之合作金庫城中分行自動櫃員機│套，外套領口有白│
│  │          │，提領5 筆共10萬元。        │色滾邊之特徵。現│
│  │          │                            │場監視攝影機無法│
│  │          │                            │攝得提款人面貌之│
│  │          │                            │說明同編號二。  │
├─┼─────┼──────────────┼────────┤
│  │          │於97年1 月7 日18時22分至18時│      同上      │
│4 │  乙○○  │23分，在位於臺北市○○街173 │                │
│  │          │號之臺北漢中郵局自動櫃員機，│                │
│  │          │提領2 筆共10萬元。          │                │
├─┼─────┼──────────────┼────────┤
│  │          │於97年1 月9 日0 時6 分至0 時│      同上      │
│5 │  乙○○  │7 分，在位於臺北縣三重市正義│                │
│  │          │南路10號三重正義郵局之自動櫃│                │
│  │          │員機，提領2 筆共10萬元。    │                │
├─┼─────┼──────────────┼────────┤
│  │          │於97年1 月10日0 時22分至0 時│頭戴香檳色全罩式│
│6 │  乙○○  │23分，在位於臺北市○○○路24│安全帽，穿深色外│
│  │          │6 號之臺北臺北橋郵局自動櫃員│套，外穿輕便刑黃│
│  │          │機，提領2 筆共10萬元。      │色雨衣、戴眼鏡、│
│  │          │                            │外套領口有白色滾│
│  │          │                            │邊之特徵。現場監│
│  │          │                            │視攝影機無法攝得│
│  │          │                            │提款人面貌之說明│
│  │          │                            │同編號二。      │
├─┼─────┼──────────────┼────────┤
│  │          │於97年1 月11日23時50分至23時│頭戴香檳色全罩式│
│7 │  乙○○  │53分，在位於桃園縣桃園市中正│安全帽，穿深色外│
│  │          │路650 號之桃園市農會文慈分部│套，外套領口有白│
│  │          │自動櫃員機，提領5 筆共10萬元│色滾邊之特徵。餘│
│  │          │。                          │同編號二之說明。│
├─┼─────┼──────────────┼────────┤
│  │          │於97年1 月12日2 時1 分至2 時│頭戴香檳色全罩式│
│8 │  乙○○  │2 分，在位於臺北縣三重市正義│安全帽，穿深色外│
│  │          │南路10號之三重正義郵局自動櫃│套，外套領口有白│
│  │          │員機，提領2 筆共10萬元。    │色滾邊之特徵。餘│
│  │          │                            │同編號二之說明。│
├─┼─────┼──────────────┼────────┤
│  │          │於97年1 月13日22時6 分至22時│      同上      │
│9 │  乙○○  │8 分，在位於臺北市○○○路24│                │
│  │          │6 號之臺北臺北橋郵局自動櫃員│                │
│  │          │機，提領2 筆共10萬元。      │                │
├─┼─────┼──────────────┼────────┤
│  │          │於97年1 月14日20時33分至20時│身穿紫色小飛俠式│
│10│  乙○○  │33分，在位於臺北市○○○路24│連身雨衣。      │
│  │          │6 號之臺北臺北橋郵局自動櫃員│                │
│  │          │機，提領2 筆共10萬元。      │                │
├─┼─────┼──────────────┼────────┤
│  │          │於97年1 月15日19時17分至19時│頭戴香檳色全罩式│
│11│  乙○○  │18分，在位於臺北縣新莊市復興│安全帽，穿深色外│
│  │          │路2 段22號之新莊市中港郵局自│套，外穿輕便刑黃│
│  │          │動櫃員機，提領2 筆共10萬元。│色雨衣、戴眼鏡、│
│  │          │                            │外套領口有白色滾│
│  │          │                            │邊之特徵。餘同編│
│  │          │                            │號二說明。      │
├─┼─────┼──────────────┼────────┤
│  │          │於97年1 月17日0 時30分許，在│     同上       │
│12│  乙○○  │位於臺北縣新莊市○○路265 號│                │
│  │          │之新莊郵局自動櫃員機，提領1 │                │
│  │          │筆共3 萬2 千元。            │                │
└─┴─────┴──────────────┴────────┘
附表二：
在甲○○住處搜索扣押被害人蔣仁曦所有之物一覽表
┌──┬─────────┬──┬───┬────────┐
│編號│品名              │單位│數量  │查扣地點        │
├──┼─────────┼──┼───┼────────┤
│ 1  │行動電話AMOI牌（含│支  │1     │基隆市中正區中正│
│    │包裝盒說明書）    │    │      │路640巷37-1號   │
├──┼─────────┼──┼───┼────────┤
│ 2  │裝CD片空盒        │盒  │3     │同上            │
├──┼─────────┼──┼───┼────────┤
│ 3  │光碟片            │本  │1     │同上            │
├──┼─────────┼──┼───┼────────┤
│ 4  │翻譯機包包        │個  │1     │同上            │
├──┼─────────┼──┼───┼────────┤
│ 5  │Fujigawa牌收音機（│台  │1     │同上            │
│    │TC-1026型）       │    │      │                │
├──┼─────────┼──┼───┼────────┤
│ 6  │TECSUN牌收音機（  │台  │1     │同上            │
│    │R-912型）         │    │      │                │
├──┼─────────┼──┼───┼────────┤
│ 7  │TECSUN牌收音機（  │台  │1     │同上            │
│    │PL-350型）        │    │      │                │
├──┼─────────┼──┼───┼────────┤
│ 8  │SONY牌錄放音機（  │台  │1     │同上            │
│    │TCS-60型）        │    │      │                │
├──┼─────────┼──┼───┼────────┤
│ 9  │Panasonic 牌錄放音│台  │1     │同上            │
│    │機（RQL-480型）   │    │      │                │
├──┼─────────┼──┼───┼────────┤
│10  │Panasonic 牌隨身聽│台  │1     │同上            │
│    │（RQ-A600型）     │    │      │                │
├──┼─────────┼──┼───┼────────┤
│11  │SONY牌錄放音機（  │台  │1     │同上            │
│    │TCM-400DV型）     │    │      │                │
├──┼─────────┼──┼───┼────────┤
│12  │SONY牌錄放音機（  │台  │1     │同上            │
│    │TCS-100型）       │    │      │                │
├──┼─────────┼──┼───┼────────┤
│13  │SANGEAN 牌收音機（│台  │1     │同上            │
│    │ATS909型）        │    │      │                │
├──┼─────────┼──┼───┼────────┤
│14  │CASIO 牌翻譯機（  │台  │1     │同上            │
│    │KL-270型）        │    │      │                │
├──┼─────────┼──┼───┼────────┤
│15  │JVC 牌數位攝錄放影│台  │1     │車號9D-1866 自小│
│    │機（含說明書）    │    │      │客車上起獲      │
├──┼─────────┼──┼───┼────────┤
│16  │富邦銀行存摺（死者│張  │2     │同上            │
│    │蔣仁曦所有）      │    │      │                │
├──┼─────────┼──┼───┼────────┤
│18  │SONY牌DVD 錄放影機│台  │1     │車號9D-1866 自小│
│    │（DCR-DVD105型）  │    │      │客車上起獲      │
├──┼─────────┼──┼───┼────────┤
│17  │新臺幣（仟元紙鈔；│張  │36    │同上            │
│    │盜領死者蔣仁曦存款│    │      │                │
│    │花用剩餘）        │元  │36000 │                │
└──┴─────────┴──┴───┴────────┘
附件一：被告乙○○於原審陳述部分：
┌───────┬──────────────────┐
│時間及程序    │陳述內容                            │
├───────┼──────────────────┤
│(一)於原審準備程│人不是我殺的，是甲○○殺的。      │
│  序之陳述（見│蔣仁曦回來之後要我跟他一起住，我住│
│  原審97年3 月│  在臺北市○○街17巷4 號2 樓，我知道│
│  28日筆錄，原│  蔣仁曦有領補償金，這是蔣仁曦告訴我│
│  審卷(一)第108 │  的，但是不知道多少錢，蔣仁曦存定存│
│  頁至第109 頁│  的事我知道，庚○○不知道，甲○○住│
│  ）          │  過我租處， 蔣仁曦告訴他。         │
│              │97年1 月2 日，水果刀本來就放在臺北│
│              │  市○○街17巷4 號2 樓212 房間內，是│
│              │  我之前買的，沒有透明膠帶，我們本來│
│              │  就住在那邊。                      │
│              │2 日晚上是蔣仁曦的朋友「小黑」過來│
│              │  找甲○○說要買漁船的事，因為蔣仁曦│
│              │  想買漁船到大陸較方便，就要甲○○出│
│              │  面去買，由「小黑」去領錢10萬元，隔│
│              │  天早上6 、7 時左右我告訴蔣仁曦要找│
│              │  大一點的房子，我搬蔣仁曦的東西，那│
│              │  時就回到新莊市○○街，當時是我、余│
│              │  順明及蔣仁曦三人回去。            │
│              │因為當時庚○○自南部上來過來向我要│
│              │  錢，我因為手頭緊，就告訴庚○○再過│
│              │  1 、2 天，庚○○說馬上要去大陸，就│
│              │  說如可以的話，錢拿去給他父親，我說│
│              │  我的房子太小，想要搬家，搬東西，要│
│              │  他的車子借我一下，事先我用電話與他│
│              │  聯絡的，我們沒有押蔣仁曦過去。    │
│              │庚○○是在6 時左右在南陽街補習班巷│
│              │  子口約17巷口將車子交給我，庚○○說│
│              │  他有事情就先走，他沒有說要去那裡，│
│              │  車子是由我開的，我在早上7 時左右至│
│              │  新莊市○○街63巷2 弄1 號5 樓頂樓加│
│              │  蓋處，那地方是我找的。            │
│              │蔣仁曦提款卡是1 月3 日在車上時，蔣│
│              │  仁曦與甲○○二人聊天，說他要將大陸│
│              │  的老婆接來臺灣，要我去僱漁船，並問│
│              │  要多少錢，甲○○告訴他要35萬元，蔣│
│              │  仁曦將卡拿出來，要我領35萬出來給余│
│              │  順明，我就拿卡去領錢，因為我騎摩托│
│              │  車，所以我才戴安全帽去領錢。      │
│              │在臺北縣新莊市○○街63巷2 弄1 號5 │
│              │  樓頂樓加蓋處，房東有進去過，也有看│
│              │  見蔣仁曦，我與甲○○、蔣仁曦也是來│
│              │  來去去，在1 月5 日時我與蔣仁曦曾去│
│              │  過中和去找他的朋友，是做電腦的朋友│
│              │  叫做黃俊生住在臺北縣中和市○○街，│
│              │  因蔣仁曦要過去買電腦零件，蔣仁曦的│
│              │  腳不方便，我就領100 萬元。        │
│              │我向庚○○借的車子，我在1 月3 日早│
│              │  上不會超過7 時半在新莊市○○街附近│
│              │  就將車子交給被告庚○○，當時是余順│
│              │  明、蔣仁曦上樓之後，庚○○在巷子口│
│              │  附近，我將車子開過去交給他，車子已│
│              │  經沒有人，我就走。因為在我回臺北縣│
│              │  新莊市時，庚○○有打電話給我，要我│
│              │  將車子在何處等他及還他車子，我們約│
│              │  在我租房子的巷子一帶還車。        │
│              │97年1 月10日當天由我承租車子，是我│
│              │  前幾天租的，10日當天，我先至中山路│
│              │  我公司拿CD，我下車時，甲○○在事後│
│              │  告訴我，他與蔣仁曦發生爭吵，用汽車│
│              │  玻璃將蔣仁曦夾住，才造成窒息，不是│
│              │  用繩子勒住他的，我回來之後，發現蔣│
│              │  仁曦卡吊在玻璃那裡，我有摸蔣仁曦的│
│              │  脖子及手，看還有沒有跳，而空心磚是│
│              │  在現場拿的，因為蔣仁曦死了，我們怕│
│              │  了，想要息事，由甲○○綁，我在旁邊│
│              │  幫忙。起訴書後面所載搬電腦之類，是│
│              │  在搬家時就搬過去。                │
├───────┼──────────────────┤
│(二)於原審97年5 │蔣仁曦當天去錄影，我們（其與甲○○│
│  月8 日審判期│  ）在212 房等，那房間是我租的，大約│
│  日，以證人身│  半夜12時等到蔣仁曦。              │
│  分具結，接受│蔣仁曦洗完澡之後，我要他至212 房。│
│  檢察官、被告│  要講買漁船的事。是蔣仁曦要買。    │
│  庚○○及其辯│聯絡庚○○是在事情談完之後，約在快│
│  護人詰問以及│  清晨2 時左右，用手機。打電話給蔡閔│
│  本院訊問時之│  州是因為他隔天要出國，他一直向我要│
│  陳述要旨（見│  錢。我打電話給他是要說，錢沒有辦法│
│  原審卷(二)第75│  。庚○○說他人在南部。我本來約他要│
│  至91頁）    │  見面，我以為他人在臺北。我沒有要他│
│              │  做何事，沒有要他做什麼。          │
│              │（為何被告庚○○後來在幾個小時會出│
│              │  現在臺北市○○街？）因為他在電話中│
│              │  說他要回臺北，我在電話中告訴他我人│
│              │  在臺北市○○街。我是不是講借車的事│
│              │  情。我只有向他借車。（在檢察官詰問│
│              │  ：「庚○○為何又催錢又借車？」後）│
│              │  ，改稱：這麼久了，我電話中好像沒有│
│              │  說要向他借車，我是在見面之後才向他│
│              │  借車子。                          │
│              │（為何庚○○要自南部跑至北部？）因│
│              │  為追債。因為我欠他錢，他一直在追債│
│              │  。                                │
│              │庚○○將車子車子交給我。我那時向他│
│              │  借車子，是在臺北市○○街見面時講的│
│              │  。                                │
│              │在到臺北縣新莊市時還車給庚○○。在│
│              │  我臺北縣新莊市○○街租屋處巷口。  │
│              │我在彎進巷子時，就看見庚○○在該處│
│              │  ，車內還有蔣仁曦及甲○○。當天本來│
│              │  要在那邊下車，庚○○叫我坐在後面，│
│              │  換由庚○○開車，車上還有甲○○及蔣│
│              │  仁曦。庚○○將車子開進巷子，一下子│
│              │  就至我新莊市○○街租處樓下門口。我│
│              │  們就下車，庚○○就走了。          │
│              │當時庚○○開車時，蔣仁曦臉沒有被蓋│
│              │  著，或是手被綁著。                │
│              │「（提示臺灣板橋地方法院檢察署97偵│
│              │  6457號卷第296 頁97年2 月15日乙○○│
│              │  訊問筆錄第2 頁，如何將蔣仁曦帶離住│
│              │  所？關於被告乙○○回答...） （審判│
│              │  長提示並告以全部內容）按你之前的說│
│              │  法，為何又與今日所言不相同？以何者│
│              │  為真確？」（不語）。「庚○○有無與│
│              │  你自臺北市○○街一起將被害人蔣仁曦│
│              │  帶至新莊市？」沒有。              │
│              │（在本案發生後）我拿錢至庚○○父親│
│              │  那邊，好像是11萬。好像還有一個8 萬│
│              │  。我是拿去他父親那邊，要他父親轉交│
│              │  給庚○○。我只還他這二筆。因為我欠│
│              │  他8 萬人民幣。是我與庚○○在大陸廈│
│              │  門做生意被人騙。                  │
│              │是出來以後欠的，我以前在監獄的時候│
│              │  有欠庚○○10萬元人民幣。本來說要調│
│              │  到東北去服刑，我的部分他先出，因為│
│              │  大陸那邊辦事情要錢，10萬元是頭款。│
│              │  總共好像好幾十萬。庚○○有在跟我追│
│              │  債。                              │
│              │是蔣仁曦告訴我國防部有賠他錢，我沒│
│              │  有跟庚○○講，甲○○跟本身跟蔣仁曦│
│              │  認識。                            │
│              │交給庚○○父親11萬、8 萬元的錢是從│
│              │  蔣仁曦提款卡提出來的錢。庚○○不知│
│              │  道錢來源。                        │
│              │庚○○知道我在新莊租房子。殺人的事│
│              │  情他不知道。提領金融卡的事情他不知│
│              │  道。                              │
│              │（＜提示證人乙○○97年3 月28日準備│
│              │  程序之陳述第6 頁＞）你說你當天和蔡│
│              │  閔州聯絡，他手頭緊，向你要錢... ，│
│              │  你講將車在巷口交給庚○○的時候，車│
│              │  上已經沒有人了，你現在已經有好幾種│
│              │  說法，究竟要以哪一次為正確？）以今│
│              │  日作證為主。                      │
│              │福建管的嚴，他們說調到哈爾濱很快就│
│              │  可以釋放。                        │
│              │庚○○在早上6 點多點，將車開到臺北│
│              │  市○○街附近，時間不敢確定。      │
│              │我跟蔣仁曦、甲○○在車上沒有帶水果│
│              │  刀。                              │
│              │可能是1 月十幾號以後把錢交給庚○○│
│              │  的父親。                          │
│              │從97年1 月3 日凌晨到同日清晨6 點，│
│              │  庚○○出現在臺北市○○街，打這麼多│
│              │  通電話給庚○○，是說我現在沒有錢可│
│              │  以還給他。講那麼多通是因為他話講的│
│              │  很難聽。                          │
│              │0000000000是我所使用的行動電話。  │
│              │交11萬、8 萬給庚○○的父親兩次都是│
│              │  早上，時間一次是早上7 、8 點，一次│
│              │  是下午3 、4 點，我可以確定第一次是│
│              │  早上，在新莊中平街的巷口。        │
│              │11萬、8 萬是還大陸廈門這條8 萬人民│
│              │  幣。                              │
│              │庚○○的父親拿錢時說庚○○最近生意│
│              │  做的不是很好，給家裡造成困擾，沒有│
│              │  其他的對話，基本上就是這些。      │
│              │庚○○是開灰色豐田車去南陽街。    │
│              │在大陸福建省莆田監獄時，出錢的人是│
│              │  都是庚○○，還有一個是癸○○。    │
│              │將蔣仁曦帶到新莊中信街時候，庚○○│
│              │  沒有去過那個中信街那個地方。在把蔣│
│              │  仁曦帶到新莊中信街到蔣仁曦遇害，這│
│              │  段期間我與庚○○有聯絡，他問我錢拿│
│              │  過去，19萬不夠還人家，就是因為他嫌│
│              │  錢不夠，我說要慢慢還，我錢拿過去之│
│              │  後就很少聯絡。                    │
│              │8 萬元人民幣被騙是我跟庚○○一起到│
│              │  大陸杭州做生意被騙了。是我們兩人做│
│              │  生意被騙，兩人都要負責。          │
├───────┼──────────────────┤
│(三)於97年4 月28│97年1 月2 日22時，我打電話給蔣仁曦│
│  日提出於臺灣│  ，是電話答錄。                    │
│  臺北看守所轉│其所稱之「小黑」，本名黃志成，是五│
│  送原審之答辯│  股人，有毒品及其他前科，50幾年次。│
│  狀（見原審卷│                                    │
│  (二)第34頁）  │                                    │
├───────┼──────────────────┤
│(四)於原審97年5 │沒有參與將蔣仁曦丟到淡水河內。    │
│  月15日審判期│是在警詢及偵查才有承認參與，我沒有│
│  日，以被告身│  將蔣仁曦丟入淡水河內。（準備程序）│
│  分陳述      │  法官問我有沒有綁繩子，我就停住了，│
│              │  就沒有回答了。                    │
│              │蔣仁曦是我夾死。                  │
│              │甲○○不知道是故意的還是如何，該講│
│              │  清楚的他都不講清楚，我不知道如何表│
│              │  示意見。我是有給甲○○35萬，這由余│
│              │  順明自己講。關於新莊住處的門從外關│
│              │  起來就不能開，這不實在，門可以從裡│
│              │  面開，關於蔣仁曦吸毒及死亡的事，當│
│              │  時情況並不是證人甲○○所言這樣，實│
│              │  際上是三個人（包括甲○○）開車到我│
│              │  公司拿東西，蔣仁曦有在吸毒會胡言亂│
│              │  語，吸什麼毒我不知道，他們到我公司│
│              │  附近停下來，蔣仁曦吸毒胡言亂語，神│
│              │  情恍惚，將頭伸出去時，我生氣了，就│
│              │  將車窗搖上去，當時甲○○也在場。關│
│              │  於「小黑」部分，確實是我打電話給「│
│              │  小黑」，「小黑」開車過來。當時情況│
│              │  是這樣，因為車窗卡在頭部，我和余順│
│              │  明先進公司拿卡帶回到車內看到蔣仁曦│
│              │  車門打開，人掛在車窗，我就將蔣仁曦│
│              │  放下來，當時蔣仁曦的舌頭已經吐出來│
│              │  ，我以為他已經死了，我就打電話給「│
│              │  小黑」，「小黑」在11點多左右，我在│
│              │  9 點半去那裡的，大概10點11點的時候│
│              │  「小黑」帶另一個人過來，我就跟「小│
│              │  黑」講如何處理，談了10分鐘，「小黑│
│              │  」就開口要價40萬，我就說好，沒有問│
│              │  題，那時卡還剩下5 、60萬左右，我就│
│              │  說先領10萬給他，但是我還沒有給他，│
│              │  「小黑」就將蔣仁曦帶走了，甲○○有│
│              │  跟去，後來「小黑」打電話告訴我他處│
│              │  理的情形，甲○○也在那邊，我後來就│
│              │  到臺北去領錢，開白色車去領錢，我在│
│              │  5 日開始到8 日領的錢全部給甲○○。│
│              │沒有「小黑」的電話，他住在五股更寮│
│              │  派出所附近，我當時是用公共電話聯絡│
│              │  ，他當時的電話號碼我忘記。        │
├───────┼──────────────────┤
│(五)於原審97年5 │97年1 月2 日，甲○○是由我通知到蔣│
│  月22日審判期│  仁曦住處。我前一天聯絡甲○○，1 月│
│  日，原以證人│  1 日。                            │
│  身分具結，接│我聯絡甲○○至蔣仁曦住處談事情。  │
│  受檢察官、被│（問要談何事？）我今日不想多講。我│
│  告甲○○及其│  希望因為甲○○在此處，我想要他直接│
│  辯護人詰問以│  用書面陳述事實經過就好。（審判長諭│
│  及本院訊問，│  知：今日是要保障被告甲○○之詰問權│
│  但被告乙○○│  。你的身分是證人，你可以講或是保持│
│  於經原審告知│  緘默，我們尊重你的決定。）        │
│  得拒絕證言規│我想要以被告身分與甲○○對質，不願│
│  定，其表示願│  以證人接受詰問。                  │
│  意具結作證，│被告甲○○辯護人稱：希望可以給被告│
│  具結陳述數句│  乙○○一點時間，進行刑事訴訟法第  │
│  後，即表明拒│  163 條程序。（審判長問乙○○有何意│
│  絕作證，其陳│  見？）就這樣子。                  │
│  述要旨（見原│                                    │
│  審卷(三)第10頁│                                    │
│  至第12頁）  │                                    │
│              │                                    │
├───────┼──────────────────┤
│(六)於原審97年8 │水果刀之前就放在212 號房，刀子是我│
│  月7 日、同年│  買的，212 號房是我租的。          │
│  9 月5 日審判│臺北縣新莊市○○街63巷2 弄1 號5樓 │
│  期日之答辯陳│  頂樓加蓋處是我租的。由我一個人租的│
│  述要旨（見原│  。                                │
│  審卷(四)第85頁│車號3175-EK 號白色休旅車是我租的。│
│  以下、第232 │我們三個被告當中，我跟庚○○較熟，│
│  頁以下）    │  因為我們自小就住在臺北縣新莊市。  │
│              │97年1 月3 日凌晨1 時27分47秒，我打│
│              │  庚○○0000000000號號碼是在臺北市○○○              ○  ○街房間租屋處打的，1 月3 日凌晨1 │
│              │  時多我沒有離開房間至外面馬路去。  │
│              │1 月3 日凌晨將蔣仁曦帶離臺北市○○○○              ○  街17巷4 號2 樓，是搬書、小電器（錄│
│              │  、放影機、隨身聽等），放在汽車的後│
│              │  坐廂內。自臺北市○○街樓上搬下來共│
│              │  花20來分鐘。                      │
│              │沒有用繩子將蔣仁曦勒死。之前我想一│
│              │  個人扛下來的。                    │
│              │對於820 萬元，我不知道。對於蔣仁曦│
│              │  也沒有懷恨在心。                  │
│              │我沒有限制蔣仁曦自由，領錢之事我知│
│              │  道。                              │
│              │我沒有預謀殺人，我沒有用繩子弄死他│
│              │  ，他是被車窗夾死的。我有去提款沒有│
│              │  錯，但我是提款給棄屍的人。另我只拿│
│              │  19萬給庚○○還債用的，我拿給他父親│
│              │  。另35萬元我是有給甲○○。蔣仁曦的│
│              │  V8等物不是蔣仁曦死後竊取的，是搬家│
│              │  時裝在箱內。                      │
│              │蔣仁曦的死與我無關，我們確實沒有用│
│              │  玻璃窗夾死他，當時叫他們2 個下車，│
│              │  他不下車，我將車窗升上一定之高度之│
│              │  後，我將鑰匙拔起來，而不是夾到他之│
│              │  後，我才離開的，我沒有要夾死他，而│
│              │  後來我們回來時，蔣仁曦自己吊在車窗│
│              │  死亡了，我否認我殺人，也沒有用繩索│
│              │  勒死他。                          │
│              │我沒有殺人，蔣仁曦的死不是用繩子勒│
│              │  死的。將蔣仁曦丟下水，不是我的意見│
│              │  ，是我朋友處理的，當時我很怕      │
│              │我不知道蔣仁曦有領這麼多錢，但是我│
│              │  知道他有領錢，我沒有恨他。        │
└───────┴──────────────────┘
附件二：被告甲○○於原審陳述部分：
┌───────┬──────────────────┐
│時間及程序    │陳述內容                            │
├───────┼──────────────────┤
│(一)於原審準備程│我與蔣仁曦是福建省莆田監獄服刑之獄│
│  序之陳述（見│  友沒有錯。乙○○先進去，次為庚○○│
│  本院97年4 月│  ，過來是我，我進去3 個月後，蔣仁曦│
│  11日筆錄，原│  進去。                            │
│  審卷(一)第132 │蔣仁曦有無820 萬補償金部分，我原來│
│  頁至第138 頁│  不知道，至於他何時回來，我也不知道│
│  ）          │  。乙○○至我家告訴我蔣仁曦已回來，│
│              │  說要一起去看看他，我說好，乙○○與│
│              │  我約在臺北市國光號車站見面，我們是│
│              │  在97年1 月2 日下午天已黑時見面，我│
│              │  們見面後，乙○○告訴我，蔣仁曦可能│
│              │  還沒有回家，至晚上10時多，我們就至│
│              │  麥當勞去等，由乙○○聯絡蔣仁曦，蔣│
│              │  仁曦說他已回來了，要我們過去，我與│
│              │  乙○○一起走過去，蔣仁曦在樓下門口│
│              │  等我們一起上去，我們走上樓梯進蔣仁│
│              │  曦房間，蔣仁曦看到我去了，很高興在│
│              │  笑，我們就在房間內聊天。          │
│              │聊天時我有喝啤酒，他們二人只喝飲料│
│              │  ，近1 個小時，我啤酒喝完了，我說我│
│              │  想睡覺，蔣仁曦要我在他房內睡覺，他│
│              │  們二人繼續聊天至天亮，我睡很久，洪│
│              │  睿志推我說可以走了，當時天快亮，是│
│              │  蔣仁曦開門，讓我們出來，我先走下樓│
│              │  梯，我走了過2 分鐘後，他們二人才下│
│              │  來，乙○○告訴我，前面那部車子是「│
│              │  阿州」的，我知道就是庚○○，只是我│
│              │  不知道他要來。當時天已快亮了，不知│
│              │  道幾點，我至車子旁，我告訴乙○○我│
│              │  要至車站，我要回基隆，蔣仁曦小聲告│
│              │  訴我說〔甲○○跟我一起至乙○○處〕│
│              │  ，我有推辭，不敢去（改稱不想去）。│
│              │  我說我要回基隆，蔣仁曦又告訴我叫我│
│              │  要一起去，因為我沒有車子，我就跟著│
│              │  一起走。是由蔣仁曦先上車，次為洪睿│
│              │  志，我是在離開時，由蔣仁曦講很小聲│
│              │  要我跟去，我坐在小客車右後座的位置│
│              │  ，由庚○○開車，乙○○是坐在後座的│
│              │  左邊，蔣仁曦坐中間。車子是開至新莊│
│              │  市○○○○道地點為何，是開至乙○○│
│              │  要去的地方。到了之後，庚○○讓我們│
│              │  三人下車，庚○○就走了。在車上時，│
│              │  我們都沒有講話。                  │
│              │關於水果刀，我有看到乙○○在切柳丁│
│              │  ，而透明膠帶，是在蔣仁曦的桌上看到│
│              │  的。至於提款卡部分，我不知道。洪睿│
│              │  志有無去提款，我不知道，因為我當時│
│              │  有醉意。乙○○有無出去，我不知道，│
│              │  在我清醒時，房間內只有我、乙○○及│
│              │  蔣仁曦3 人，在蔣仁曦家中沒有人提起│
│              │  要買漁船的事，也沒有人要我買漁船。│
│              │我們至新莊市下車，當時庚○○已走，│
│              │  到哪一家門口，我不知道，是由乙○○│
│              │  開門，我跟著上去，蔣仁曦跟在後面，│
│              │  因為他的腳不方便，我們上至5 樓，天│
│              │  已大亮，乙○○要我去買早餐，買回來│
│              │  後，乙○○說有事要出去辦，說我們二│
│              │  人睡哪個房間都可以。後來我問蔣仁曦│
│              │  為何要至此處，蔣仁曦說他有些私事要│
│              │  與乙○○協調。我至小房間睡覺，蔣仁│
│              │  曦睡在和室的大房間。電話響時，是蔣│
│              │  仁曦叫我起來接電話的，因為電話在蔣│
│              │  仁曦的桌上，至中午時，乙○○回來了│
│              │  ，他又叫我去買午餐，我就出去買。  │
│              │97年1 月3 日至1 月9 日止，我有回去│
│              │  基隆3 次。我回基隆時就留在基隆，都│
│              │  是蔣仁曦在我要回去時，我就有再回去│
│              │  。該房子有2 道門由外面鎖住，連我都│
│              │  沒有辦法出去，有一次房東要我開門，│
│              │  都沒有辦法開，是由房東自外面開鎖進│
│              │  來的，我每次要回基隆，都是乙○○回│
│              │  來，我告訴他我要回基隆，我才可以出│
│              │  去，只有乙○○他才有鑰匙。蔣仁曦拿│
│              │  提款卡給乙○○我不知道。因為我不知│
│              │  道蔣仁曦有沒有錢。                │
│              │沒有人要我去僱漁船，所以要提錢給我│
│              │  的事。                            │
│              │1 月8 日下午，我自基隆過來，蔣仁曦│
│              │  說他晚上要回南陽街17巷4 號2 樓，他│
│              │  說他與乙○○之事已說好了。1 月8 日│
│              │  下午蔣仁曦要回家，我要隨他回去，但│
│              │  是乙○○不讓我跟，說他回來之後，會│
│              │  親自將我載回基隆，我等3 個小時，洪│
│              │  睿志回來告訴我用台語說：事情大條了│
│              │  ，說蔣仁曦已死了，我問他為何蔣仁曦│
│              │  會死掉？當時他的車子停在樓下巷子的│
│              │  暗處，是白色休旅車，我至車子旁邊自│
│              │  窗戶看進去，發現副駕駛座的椅子已平│
│              │  放下來，我看到蔣仁曦躺在那邊。我問│
│              │  乙○○，為什麼蔣仁曦的脖子紅紅的？│
│              │  因為車窗為開開的，我有看到。我與洪│
│              │  睿志爭吵起來，乙○○告訴我，是因為│
│              │  錢的事情，說他要向蔣仁曦拿錢，而蔣│
│              │  仁曦不理他，蔣仁曦的頭往外伸因為不│
│              │  理他，他一氣之下，就將車窗按到底，│
│              │  乙○○就下車去，在旁邊坐一會兒，後│
│              │  來車門打開，發現蔣仁曦因為小兒痲痺│
│              │  ，腳踏不到地，就卡住了。乙○○說他│
│              │  回來發現的。乙○○叫我去找繩子來，│
│              │  我新莊不熟，我繞很遠，後來至三光家│
│              │  具用品店去買繩子，因為我帶警察去過│
│              │  ，所以我記得該家具用品店。後來我將│
│              │  繩子交給乙○○之後，他將車子開至一│
│              │  個廢棄鐵皮工廠，這事應是1 月8 日晚│
│              │  上的事，我坐在車子後座，這麼長的時│
│              │  間蔣仁曦都沒有醒過來，我以為他死了│
│              │  ，他仍躺在副駕駛座上。到廢棄工廠後│
│              │  ，乙○○叫我至休旅車最後靠近行李的│
│              │  位置，說後面有2 塊磚，叫我拿出來，│
│              │  我就拿出來了，要我綁一綁，幫忙綑起│
│              │  來，我們2 人都有綑，綑好之後，車子│
│              │  繼續開，由乙○○開車的，有上中山高│
│              │  速公路，至一座橋之後，我不知道是什│
│              │  麼橋，乙○○要我下車，將蔣仁曦一起│
│              │  自車上抬下來往橋下扔下去。        │
│              │乙○○提款之事我不知道。關於35萬元│
│              │  ，是我在中國大陸坐牢，我在入獄時，│
│              │  乙○○已關8 年。乙○○因為坐牢時間│
│              │  較長，沒有什麼錢，他會向我借錢，這│
│              │  8 年時間共欠我大概有8 萬元人民幣，│
│              │  換算臺幣是32萬。後來他是96年11月至│
│              │  97年2 月12日前後共給我35萬元，多出│
│              │  的錢，是給我的利息。後來被告乙○○│
│              │  去被害人蔣仁曦住處拿東西，我不知道│
│              │  。因為我人都在家裡。              │
├───────┼──────────────────┤
│(二)於原審97年5 │97年1 月2 日晚上有和乙○○到臺北市│
│  月8 日審判期│  南陽街蔣仁曦的住處。我剛去的時候他│
│  日，以證人身│  不在，快11點時候，他才回來，我才碰│
│  分具結，接受│  到他。                            │
│  檢察官、被告│97年1 月3 日快天亮，我才看到庚○○│
│  庚○○及其辯│  ，時間不知。                      │
│  護人詰問以及│那天我有喝酒，快天亮，我在睡覺，所│
│  本院訊問時之│  以怎麼通知庚○○來的我不知道。    │
│  陳述要旨（見│我是第一個下來，下來看到庚○○來，│
│  原審卷(二)第92│  將車停在南陽街的巷口。我下樓的時候│
│  頁至第99頁）│  看到一部車子，車裡面的燈亮，慢慢向│
│              │  我靠近，我親眼看到是庚○○，然後2 │
│              │  、3 分鐘之後，乙○○和蔣仁曦才一起│
│              │  下來，庚○○就叫我「黑馬」你也在這│
│              │  裡（他們在大陸都叫我「黑馬」＜台語│
│              │  發音＞），乙○○和蔣仁曦下來之後，│
│              │  他們說要到新莊，庚○○就說蔣仁曦你│
│              │  去那邊做什麼，本來我要回去基隆，蔣│
│              │  仁曦就跟我說我和他一起去新莊好嗎，│
│              │  我有推辭，但蔣仁曦還是要我跟他去，│
│              │  我就答應，之後我、乙○○、蔣仁曦就│
│              │  坐上庚○○的車，由庚○○開車，到哪│
│              │  裡我不知道，我們開了約半個多小時，│
│              │  到後庚○○要我和乙○○、蔣仁曦下車│
│              │  ，庚○○他就將車子開走，乙○○走前│
│              │  面開門，我第二個，蔣仁曦走最後，我│
│              │  們三人就一起上去，就是後來查到的那│
│              │  個租處。                          │
│              │（問：你想清楚一點，自台北市○○街│
│              │  到新莊中信街是由何人開車？）是蔡閔│
│              │  州開車的，載我、蔣仁曦、乙○○。蔡│
│              │  閔州在駕駛座開車，蔣仁曦先上車，他│
│              │  坐在後面，當時乙○○還站在車外，我│
│              │  也在車外，當時我說我要回基隆，洪睿│
│              │  志從後座左邊上車，我本來要去車站，│
│              │  蔣仁曦要我陪他去新莊，蔣仁曦講了二│
│              │  次要我陪他去，我坐在後座的右邊，蔣│
│              │  仁曦是在車內向窗外叫我。座位一直到│
│              │  新莊下車沒有變動。                │
│              │蔣仁曦那時手沒有被綁住。          │
│              │在車上時，蔣仁曦的頭應該沒被蓋住吧│
│              │  。因為我上車之後都在打瞌睡。      │
│              │在車上他們有一直在講話，但是內容為│
│              │  何我不知道。庚○○知道車上有蔣仁曦│
│              │  。                                │
│              │我去到南陽街蔣仁曦住處，是要去探望│
│              │  蔣仁曦。                          │
│              │當天把蔣仁曦帶上車上時，我沒有，洪│
│              │  睿志有沒有帶我不知道，我在樓上有看│
│              │  到乙○○把刀收起來。              │
│              │庚○○載我們到中信街之後，沒有跟我│
│              │  一起上樓。                        │
│              │我從大陸回來之後，就沒有看到庚○○│
│              │  ，也沒有聯絡，我是在南陽街才看到蔡│
│              │  閔州。                            │
│              │當天庚○○開車到中信街，已經是白天│
│              │  ，不知道是幾點，天已經破曉了，有點│
│              │  亮度了。                          │
│              │（是否可以確認庚○○是在臺北市○○○○              ○  街載你們，還是在新莊中信街會合？）│
│              │  在南陽街。                        │
│              │庚○○載我們到新莊市○○街乙○○租│
│              │  屋處離去後，沒有再到租屋處找我們。│
│              │（請求提示97年度偵字第6457號卷第  │
│              │  303 頁甲○○97年2 月15日訊問筆錄第│
│              │  3 頁第8 行至第10行甲○○的回答，問│
│              │  ：當時你有無講過這段話？＜提示並告│
│              │  以要旨＞（經詳閱後）（點頭）有。（│
│              │  你剛才提到在車上庚○○所講的話內容│
│              │  你不知道，你又承認在檢察官那邊說蔡│
│              │  閔州有講過那些話？為何互相矛盾？）│
│              │  庚○○有罵人沒有錯。（庚○○罵人的│
│              │  內容為何？）叫蔣仁曦乖一點，庚○○│
│              │  罵口頭禪，庚○○說：這沒有什麼事情│
│              │  ，你老母給我乖一點。              │
│              │我們到目的地才知道要去新莊，蔣仁曦│
│              │  叫我一起去，我是到之後才知道去的是│
│              │  新莊，所以我剛剛作證的時候才說要去│
│              │  新莊，蔣仁曦當時沒有說要去新莊。  │
│              │我不知道庚○○和乙○○之間有何債務│
│              │  關係。                            │
│              │（你是否知道有臺灣送錢可以移監或提│
│              │  早放人的事情？）移監是有，提早放人│
│              │  我就不知道，移監是提到湖南省，那是│
│              │  別人，我們關在一起的時候沒有人談到│
│              │  移監的事情，也沒有談到臺灣送錢移監│
│              │  或是提早放人的事情。              │
├───────┼──────────────────┤
│(三)於原審97年5 │我在大陸進去福建省莆田監獄服刑三個│
│  月15日審判期│  月之後，蔣仁曦才進來。            │
│  日，以證人身│我不知蔣仁曦領有國防部的補償金，沒│
│  分具結，接受│  有人告訴我。                      │
│  檢察官、被告│97年1 月2 日乙○○聯絡我，並告訴我│
│  乙○○及其辯│  蔣仁曦已經回來，約我去探望他。之前│
│  護人詰問以及│  沒見過蔣仁曦。                    │
│  本院訊問時之│我在臺北市○○街約是晚上10時，我們│
│  陳述要旨（見│  在附近1 百碼的麥當勞等他，一直等到│
│  原審卷(二)第12│  乙○○掛電話說蔣仁曦已經回來，我們│
│  7 頁至第153 │  二人才過去。當時有聽到乙○○打電話│
│  頁）        │  給蔣仁曦。                        │
│              │到蔣仁曦臺北市○○街住處約在何時半│
│              │  夜11時30分。到臺北市○○街17巷4號2│
│              │  樓蔣仁曦住處，我們在212 房。不知道│
│              │  是何人的房間。是乙○○帶我去的。  │
│              │我有先到蔣仁曦所在的另外一個房間講│
│              │  話，後來講完話，因為我在蔣仁曦在喝│
│              │  一點酒，最初在蔣仁曦房間小睡，睡了│
│              │  半個小時再回到212 房。這段時間，不│
│              │  清楚乙○○或是蔣仁曦有無離開過。  │
│              │有一位「小黑」有上來。（之前未曾提│
│              │  過有一位小黑，為何今日又提出一位小│
│              │  黑？）因為我後來想起來了。我是在上│
│              │  次開完庭，在回所時才想起來的。    │
│              │我不認識「小黑」。是蔣仁曦的朋友。│
│              │  我不知道誰叫來的。是他自己來的。  │
│              │不清楚「小黑」至臺北市○○街17巷4 │
│              │  號2 樓有無拿蔣仁曦的東西。        │
│              │因為蔣仁曦要弄漁船把他的大陸老婆弄│
│              │  回來，蔣仁曦要我先去物色漁船。他有│
│              │  無拿卡片叫何人去領錢，我不清楚。因│
│              │  為我有小睡1 、20分。我在212 房。  │
│              │（提示臺灣板橋地方法院檢察署97偵字│
│              │  第6457號卷，97年2 月15日檢察官之偵│
│              │  訊筆錄301 至303 頁）（檢察官逐字唸│
│              │  至第303 頁第15行關於臺北市○○街）│
│              │  當時在檢察官前所言為何與今日在法院│
│              │  陳述不同？（審判長逐字向甲○○告以│
│              │  筆錄內容至303 頁）（甲○○請檢察官│
│              │  再陳述一次。）（檢察官有再陳述一次│
│              │  筆錄內容，並問證人：你有無說過這些│
│              │  話？）有。（檢察官當初問你時有無脅│
│              │  迫你？）沒有。（你為何在當時是陳述│
│              │  乙○○告訴你，蔣仁曦有這筆錢，要一│
│              │  起去勒索，你還勸他不要做錯事，你為│
│              │  何今日所言不同？）。我有勸過乙○○│
│              │  這些話。                          │
│              │在檢察官前說我知道這820 萬，是指在│
│              │  蔣仁曦死亡之後的事情，其實在我去蔣│
│              │  仁曦家之前，我不知道有這820 萬。  │
│              │（為何今日所言與之前在檢察官所言不│
│              │  同？）我不很了解。                │
│              │沒有串證。庚○○在忠三舍，乙○○在│
│              │  孝三舍，我在忠三舍，所以我們沒有在│
│              │  同一處。                          │
│              │這「小黑」是蔣仁曦死亡時，乙○○有│
│              │  打電話給「小黑」，「小黑」就開一部│
│              │  黑色的休旅車過來，我有看到。我是在│
│              │  車子旁邊看到的。是在乙○○上班公司│
│              │  的前面，是在臺北縣新莊市沒有錯，就│
│              │  在鐵皮屋的附近。「小黑」開休旅車還│
│              │  有帶一個人過來。屍體是由「小黑」搬│
│              │  至休旅車車上，他在路邊談10幾分鐘話│
│              │  ，談話的內容為將蔣仁曦屍體拿去做何│
│              │  處理，我沒有在講，是「小黑」及他帶│
│              │  來的人在講。當時是我、小黑在場。洪│
│              │  睿志不在場，他已先至公司內去。我是│
│              │  與「小黑」及他帶來的人一起棄屍，洪│
│              │  睿志沒有去。他們開至何橋我不知道，│
│              │  是上高速公路沒有錯。              │
│              │我沒有說謊，是之前我糊里糊塗，因為│
│              │  我心情不好、壓力很大，今日想要將全│
│              │  部的事說出來。                    │
│              │庚○○到那邊臺北市○○街，他把車子│
│              │  停在巷口，人就走了。庚○○沒有跟我│
│              │  、蔣仁曦及乙○○一起將蔣仁曦帶至臺│
│              │  北縣新莊市。之前我會說庚○○有，因│
│              │  為他在大陸常常打我，我想報復他。  │
│              │當時庚○○的車子，是由乙○○下去與│
│              │  庚○○照面取車，我沒有與庚○○見到│
│              │  面。乙○○去拿車，並沒有馬上開走，│
│              │  乙○○又上至二樓來。              │
│              │當天至臺北縣新莊市○○街租處之後，│
│              │  蔣仁曦可以到房子各個角落，但是我與│
│              │  他不能離開，因為鎖有三段鎖起來了，│
│              │  可能是乙○○出去時將門鎖住了，所以│
│              │  我們2 人皆不能離開。我沒有鑰匙，不│
│              │  過門開了，就可離開。              │
│              │到8 號、9 號我曾離開3 、4 天。是洪│
│              │  睿志要帶蔣仁曦回去。我沒有跟著一起│
│              │  去，我在臺北縣新莊市○○街租處屋內│
│              │  。乙○○要我待著，說他1 小時後會回│
│              │  來帶我回基隆。                    │
│              │我在中信街等了3 個小時，乙○○匆匆│
│              │  回來告訴我蔣仁曦死掉，我問他為什麼│
│              │  ？是乙○○開門，我們去新莊市○○街│
│              │  巷內，我走過去一部白色休旅車看，我│
│              │  自窗戶往裡面望下去，發現蔣仁曦躺在│
│              │  駕駛座旁的座位，我看到他脖子有一條│
│              │  紅紅的。我問乙○○發生何事，他說他│
│              │  停在路旁與蔣仁曦談話，看蔣仁曦在吸│
│              │  毒，乙○○在罵他，乙○○告訴蔣仁曦│
│              │  說他在大陸報公安抓乙○○，乙○○說│
│              │  要蔣仁曦賠他幾十萬，蔣仁曦在吸毒，│
│              │  不聽他說話，頭往外吐東西，乙○○很│
│              │  生氣，就將電動窗壓上去，乙○○說他│
│              │  人就下車至公司拿東西，這是乙○○當│
│              │  時告訴我的，乙○○說他回來，看見車│
│              │  門打開了，發現蔣仁曦在車窗那邊沒有│
│              │  動彈，這也是乙○○告訴我的，我沒有│
│              │  看到。我看到的蔣仁曦是躺在副駕駛座│
│              │  ，椅子是平的。車子好像是豐田白色的│
│              │  。是休旅車。                      │
│              │我們都很害怕。我責怪乙○○，乙○○│
│              │  就打電話叫「小黑」過來。後來「小黑│
│              │  」帶了1 個人過來，「小黑」就與他帶│
│              │  來的人在車邊商量10幾分鐘，之後，由│
│              │  「小黑」將蔣仁曦抱上車，我與他們一│
│              │  起丟屍體。乙○○在公司內。我不知道│
│              │  乙○○為何沒有去。是乙○○叫我去的│
│              │  。「小黑」開來的好像是福特黑色休旅│
│              │  車。不知「小黑」是何姓名。        │
│              │（小黑如果讓你再見到的話，你是否認│
│              │  得出來？）可以。                  │
│              │蔣仁曦身上的水泥磚是「小黑」綁的。│
│              │  是從要上高速公路的高架橋橋下在那邊│
│              │  找了水泥磚。是「小黑」和他那個帶來│
│              │  的人綁的，我沒有綁。              │
│              │繩子是我買的，是當初從臺北南陽街搬│
│              │  書之前買的。                      │
│              │（但是根據你先前的陳述，綑綁在死者│
│              │  身上的繩索是你到了新莊後在三光五金│
│              │  行買的？＜檢察官提示三光五金行的照│
│              │  片＞，為何與你現在所言不符？）那是│
│              │  我帶警察去找到的五金行沒有錯。繩索│
│              │  何時買的我忘記了，是在三光五金行買│
│              │  的沒錯。繩索是「小黑」叫我去找來的│
│              │  ，我到樓上去找的。                │
│              │將蔣仁曦丟到淡水河的地點是「小黑」│
│              │  找的。「小黑」是乙○○叫來的人，他│
│              │  們有無商量我不知道。              │
│              │（97年度偵字第6457號第268 頁車號  │
│              │  9D-1886 號小客車的照片）這部車是洪│
│              │  睿志的。「小黑」載屍體是同型車，照│
│              │  片上這是乙○○的車。              │
│              │丟完屍體之後，我要「小黑」帶我到臺│
│              │  北車站往基隆的國光號車站下車。我回│
│              │  基隆用電話聯絡說我把丟屍體的事情處│
│              │  理好。                            │
│              │蔣仁曦死後，我都沒有去臺北市○○街│
│              │  。                                │
│              │在我家查到的物品是乙○○在蔣仁曦死│
│              │  後十幾天拿到我家的，乙○○說先放我│
│              │  這裡，我問他是什麼東西，他說是攝影│
│              │  機等物，他說放幾天就要拿走，我不知│
│              │  道是蔣仁曦的，後來我問乙○○這東西│
│              │  是誰的，他才告訴我是蔣仁曦的。他事│
│              │  後跟我說是當初搬書的時候，裡面有那│
│              │  些東西。                          │
│              │我沒有跟乙○○在蔣仁曦死後前往蔣仁│
│              │  曦位於南陽街的住處竊取他的財物。  │
│              │97年1 月3 日凌晨誰去領錢，我不知道│
│              │  我當時喝酒，誰領錢我不清楚，我不能│
│              │  隨便講。                          │
│              │我進去大陸甫田監獄時，乙○○和蔡閔│
│              │  州就已經在裡面，我進去3 個月後蔣仁│
│              │  曦進來，癸○○在我進入1 年多時才進│
│              │  去。                              │
│              │我在裡面沒有聽說要出錢移監。      │
│              │（你說「小黑」載你們去棄屍，有無經│
│              │  過鐵皮屋工廠？）有，下去拿磚塊。  │
│              │（3 日凌晨你們到中信街，你剛才說蔡│
│              │  閔州沒有跟去，後來車子如何還給蔡閔│
│              │  州？）我不知道，我在中信街那邊沒有│
│              │  看到。（又改口：我有看到庚○○，我│
│              │  看到庚○○將車子開回去，因為乙○○│
│              │  借他的車子，庚○○在中信街馬路等，│
│              │  當時我們已經下車了，蔣仁曦也下車。│
│              │  ）                                │
│              │乙○○開去還給庚○○，當時我下車，│
│              │  蔣仁曦也下車。                    │
│              │（提示97年度偵字第6457 號 偵查卷第│
│              │  303 頁至307 頁＜提示並逐字告以全旨│
│              │  ＞你當時有無講這些話，為何與今日所│
│              │  言不符？）我在偵查中有講這些話。  │
│              │  （檢察官有對你強暴、脅迫？）檢察官│
│              │  說如果不老實說的話要求處死刑，並說│
│              │  有錄音，要我老實說。（你當時是老實│
│              │  說？有無受到影響？）我當時心裡很亂│
│              │  ，因為無緣無故牽涉本案，心情不好。│
│              │  （你當時有講這些話？）我有跟檢察官│
│              │  這樣說。（是否實在？）不實在。    │
│              │（提示同上偵查卷第319 至323 頁，對│
│              │  你在偵查中作證所言之證詞有何意見？│
│              │  是否出於自由意志？是否實在？＜提示│
│              │  並逐字告以要旨＞）（經詳閱後）我有│
│              │  說過這些話，檢察官沒有說什麼，是我│
│              │  自己講的，我當天所言是實在。      │
│              │有拿到35萬元，乙○○是陸陸續續拿給│
│              │  我的，之前就說要去付漁船的訂金。在│
│              │  蔣仁曦死後乙○○仍有給我錢。（蔣仁│
│              │  曦死了被告乙○○給你錢做何用？已經│
│              │  沒有漁船的事情？）他還是陸陸續續給│
│              │  我。                              │
│              │（提示同上偵查卷97年2 月19日之筆錄│
│              │  ：第319 至323 頁，對你在偵查中作證│
│              │  所言哪些實在？哪些不實在？＜提示並│
│              │  逐字告以要旨＞）（經詳閱後）關於蔡│
│              │  閔州在新莊借他的車部分不實在，蔡閔│
│              │  州是在新莊開他的車子回去，不是蔡閔│
│              │  州載我們去新莊，其餘部分都是實在。│
│              │（提示同上偵查卷97年2 月15日：第  │
│              │  301 至307 頁，你在偵查中作證所言哪│
│              │  些與事實相符？哪些與事實不符？＜提│
│              │  示並逐字告以要旨＞）（經詳閱後）蔣│
│              │  仁曦帶口罩、帶帽子這段是沒有的，  │
│              │  301 頁是實在，302 頁所言我不知道，│
│              │  我有跟乙○○說過不要做錯事，好幾百│
│              │  萬是蔣仁曦死後我才知道。          │
│              │（為何會向乙○○提到不要做錯事？）│
│              │  因為乙○○跟我說蔣仁曦曾經陷害他去│
│              │  坐牢，所以跟蔣仁曦有仇，乙○○說他│
│              │  知道蔣仁曦有錢，於是要蔣仁曦賠償他│
│              │  ，我才勸乙○○不要做錯事。確實有去│
│              │  癸○○那邊泡茶，但是電話如何打的，│
│              │  我不知道。沒有勒索這回事。        │
│              │水果刀我在樓上有看到。            │
│              │從南陽街下樓我是先走前面，乙○○和│
│              │  蔣仁曦一起下來，乙○○有無搭他的肩│
│              │  膀我不知道。沒有庚○○在車上罵人的│
│              │  情形。密碼可能是蔣仁曦自己講的。  │
│              │沒有乙○○載我去南陽街做成要搬家的│
│              │  事情。                            │
│              │是總共領了35萬，花剩下3 萬6 。    │
│              │（提示同上偵查卷97年2 月19日：第  │
│              │  311 至313 頁筆錄，你在偵查中陳述你│
│              │  有施用安非他命，迷迷糊糊的，並要求│
│              │  驗尿，後來又不驗了，你當時所言哪些│
│              │  與事實相符？哪些與事實不符？＜提示│
│              │  並逐字告以要旨＞檢察官當時有無恐嚇│
│              │  你？（經詳閱後）偵查中我是有這樣講│
│              │  ，我是有跟乙○○去領錢，我忘記當時│
│              │  檢察官有無恐嚇我，（改口：檢察官沒│
│              │  有恐嚇我，裡面講到庚○○的部分不實│
│              │  在，其餘部分都是實在）。          │
│              │（你在本院97年2 月16日羈押庭所言是│
│              │  否出於自由意志？＜提示並逐字告以要│
│              │  旨＞法官有無恐嚇你？）是我自己講的│
│              │  ，法官沒有恐嚇我。                │
│              │（你在本院97年4 月11日準備程序所言│
│              │  是否出於自由意志？哪些實在？哪些不│
│              │  實在？＜提示並告以要旨＞法官有無恐│
│              │  嚇你？當日並沒有提到關於小黑的事？│
│              │  ）法官沒有恐嚇我，我當時是沒有提到│
│              │  「小黑」，故以今日所言實在。      │
├───────┼──────────────────┤
│(四)於原審97年5 │記得蔣仁曦有「小黑」去領錢，那頂「泰│
│  月22日解除禁│山」黑色帽子是「小黑」自己，庚○○在│
│  見後，於97年│中信街巷口等，是庚○○上車開車到廟邊│
│  5 月27日，果│，是乙○○見蔣仁曦吐口水，一氣用玻璃│
│  如被告乙○○│卡住蔣仁曦，我當時在場阻止警告，但事│
│  於97年5 月22│情是還是發生，我與乙○○下車去拿CD，│
│  日當庭之要求│20分鐘回車旁，看到車門打開人吊在車窗│
│  ，提出書面答│上，舌頭吐出，是乙○○打電話叫「小黑│
│  辯狀於原審，│」來，是「小黑」去三光五金街買繩子，│
│  內容幾乎同被│路旁撿空心磚，在我在家中查到之物都是│
│  告乙○○及蔡│1 月2 日或之前就搬到中信街，事後洪睿│
│  閔州之答辯內│志寄放我家，我所說事後搬好幾次是說到│
│  容（見原審卷│南陽街212 號房間，我事前不清楚212 號│
│  (三)第80頁至第│房間是誰租的，以為是蔣仁曦租的云云。│
│  83頁）      │                                    │
├───────┼──────────────────┤
│(五)於原審97年8 │對於820 萬元，我不知道。對於蔣仁曦│
│  月7 日、同年│  也沒有懷恨在心。                  │
│  9 月5 日審判│1 月3 日之事，下樓時我沒有在旁邊助│
│  期日之答辯陳│  勢，我是先行進車子了。我也沒有將蔣│
│  述要旨（見原│  仁曦反綁。另領錢是乙○○請「小黑」│
│  審卷(四)第107 │  去提款的。我沒有限制蔣仁曦自由。領│
│  頁以下、第23│  錢之事我不知道。                  │
│  2 頁以下）  │我沒有殺害蔣仁曦，他是被車窗夾死的│
│              │  ，另我是有拿35萬元，是乙○○給我的│
│              │  。蔣仁曦的東西是在97年1 月2 日去蔣│
│              │  仁曦住處搬兩箱東西，不是蔣仁曦死後│
│              │  再去拿的，提款的事，我不知道。    │
│              │蔣仁曦死亡部分，我有親眼看見，人不│
│              │  是我殺的，至於竊盜，那些東西是當時│
│              │  我跟蔣仁曦一起搬家時取走的，不是事│
│              │  後取走的。                        │
└───────┴──────────────────┘
附件三：被告庚○○於原審陳述部分：
┌───────┬──────────────────┐
│時間及程序    │陳述內容                            │
├───────┼──────────────────┤
│(一)於原審準備程│我車子是借給乙○○，他拿給我父親2 │
│  序陳述之重點│  次錢，一次是11 萬 元，另一次是8 萬│
│  （見原審97年│  元，因為我們有債務問題。          │
│  3 月27日筆錄│我是在97年1 月3 日將車子借給乙○○│
│  ，原審卷(一)第│  ，車號我不知道，因為我母親的車子。│
│  74頁至第77頁│  乙○○給我父親錢後，我們就沒有再聯│
│  ）          │  絡，各自過自己的生活。            │
│              │乙○○沒有向我講到蔣仁曦補償金的事│
│              │  情，我與被告乙○○聯絡都是要向他討│
│              │  債，我是用我的手機與他聯絡，當時洪│
│              │  睿志在臺灣。                      │
│              │乙○○挾持蔣仁曦之事，我不清楚，我│
│              │  是自大陸回來之後看電視才知道的。  │
│              │我有駕駛車子至臺北市○○街17巷4 號│
│              │  2 樓，那天我的確有開車過去，約在早│
│              │  上5 、6 時過去的，因為乙○○在1 月│
│              │  2 日晚上9 、10時多打電話約我，我說│
│              │  我第2 天要去大陸，他說要借車子，我│
│              │  就說儘量趕看看。我自高雄出發，早上│
│              │  5 、6 時至臺北市○○街17巷4 號，我│
│              │  右轉至南陽街後，乙○○是在忠孝西路│
│              │  轉南陽街轉角那邊等我，現場只有他1 │
│              │  個人，我將鑰匙及車子交給乙○○後，│
│              │  我就坐計程車回去，我沒有去新莊市○○○              ○  ○街。我在1 月3 日早上7 時多至松山│
│              │  機場出國。                        │
│              │乙○○是之前在大陸一起關時，他說有│
│              │  辦法讓我們提早出獄，要我們拿錢出來│
│              │  ，我拿了10萬元人民幣，出來之後，96│
│              │  年6 、7 月時，他又向我借8 萬元人民│
│              │  幣，所以他共欠我18萬元人民幣。洪睿│
│              │  志沒有辦好提早出獄，所以他欠我錢。│
│              │  10萬人民幣錢是我父親交給癸○○的弟│
│              │  弟蔡健堂。                        │
├───────┼──────────────────┤
│(二)於原審97年5 │8 萬人民幣是乙○○到大陸廈門找我，│
│  月8 日審判期│  說要到杭州做生意，跟我調8 萬元人民│
│  日，以被告身│  幣，那時候我追他很緊，就是在追這筆│
│  分所為陳述（│  錢，因為我被人家追債，所以97年1 月│
│  見原審卷(二)第│  2 日是我先打電話給乙○○，要跟他討│
│  91頁至第92頁│  錢，後來他向我借車，時間是在凌晨2 │
│  、第99頁）  │  、3 點，他用手機打電話給我的，我就│
│              │  趕到臺北市○○街處理錢的事情，電話│
│              │  中他也說要借車，但是我沒有答應他，│
│              │  因為我怕趕不及，乙○○中間一直與我│
│              │  聯絡，是在問我人在哪裡，因為當天要│
│              │  搭早上去大陸的飛機，我是有到新莊中│
│              │  信街，我是到臺北市○○街將車子交給│
│              │  乙○○之後，我就回家準備行李，我打│
│              │  電話給乙○○，他說他快到了，我就趕│
│              │  過去，車子上面有三人在，但是因為天│
│              │  不是很亮，是否是蔣仁曦他們3 人我不│
│              │  確定，後來我就回家。              │
│              │我沒有開車從臺北市○○街開到新莊中│
│              │  信街，我在大陸福建省莆田監獄時，余│
│              │  順明還沒有來關。                  │
├───────┼──────────────────┤
│(三)於原審97年8 │我不知道這事。                    │
│  月7 日、同年│1月3 日我將車子借給乙○○人就走了 │
│  9 月5 日審判│  。領錢的事我不知道，且我也沒有分到│
│  期日之答辯陳│  40萬元。                          │
│  述要旨（見原│                                    │
│  審卷(四)第107 │                                    │
│  頁以下、第23│                                    │
│  2 頁以下）  │                                    │
└───────┴──────────────────┘
附件四：被告乙○○於偵查中否認犯行之供述：
┌───────────────────────────┐
│被告乙○○於97年2 月19日於檢察官以證人身分偵訊時，翻異│
│其於偵查初訊時之供述，其該次供述內容如下（見97年度偵字│
│第6457號卷(二)第314頁 至第318 頁）：                    │
│人是我殺的沒錯，我承認，但我們不是為了800 萬而殺蔣仁│
│  曦，因為蔣仁曦有600 萬存定存，我早就知道，且蔣仁曦到│
│  我們住處，也不是被我們強迫的，我們也沒有強押蔣仁曦在│
│  我新莊中信街的住處，因為我的房東也有到過我的住處，如│
│  果我有強制蔣仁曦的自由，房東來的話，蔣仁曦也可以求救│
│  。當初蔣仁曦的死是我一個人造成的，我不是在替甲○○脫│
│  罪。因為當天蔣仁曦把東西搬到我的住處，後來我跟蔣仁曦│
│  外出，要去吃點心，然後到一個空地去談以前不愉快的事情│
│  ，後來我跟蔣仁曦發生爭吵，就發生殺人事件。我將蔣仁曦│
│  的頭推往窗外，將汽車窗戶的玻璃往上升，將蔣仁曦的頭卡│
│  住，後來蔣仁曦就斷氣死了。我就怕了，屍體先放在我租來│
│  的白色車上，後來我自己在附近去買繩子，然後找了二個空│
│  心磚，當時天色還很暗，應該是97年1 月9 日、1 月10日左│
│  右。                                                │
│（為何內勤偵訊時，未陳述這段事實？）因為警察調出1 月│
│  我跟蔣仁曦的通聯，一直說我跟甲○○他們通聯很頻繁，所│
│  以不會是一個人做的，而且當時記者很多，我覺得很煩、很│
│  累，想趕快把案子移到地檢署，所以我才會這樣說。人確實│
│  是我殺死的沒錯，但我不是有心的。                    │
│我及甲○○、庚○○，在案發前有見過一次面，但我們是討│
│  論走私的事情，沒有討論本案。                        │
│偵訊時，我說庚○○當天凌晨到南陽街，但事實不是這樣的│
│  ，因為那天我、甲○○跟蔣仁曦開一台我在新莊市○○路三│
│  越車行租來的三菱汽車，我們回到我新莊市住處，就在該處│
│  進出好幾天。庚○○跟本案一點關係都沒有，是警察硬要拗│
│  的。庚○○當天人在南部，沒有到過南陽街。我沒有記到南│
│  陽街的日子，所以我不知道詳細的時間。                │
│我是去幫蔣仁曦搬家的，我沒有拿刀。                  │
│（為何在偵訊時，在檢察官及法官面前都說你當天有帶刀？│
│  ）是因為警察說的。                                  │
│（為何依庚○○的通聯紀錄顯示1 月3 日凌晨庚○○有到過│
│  南陽街、1 月3 日6 點多到7 點多，庚○○人位於新莊市？│
│  ）我們跟蔣仁曦回到新莊後，隔天庚○○就到臺北。他要拿│
│  安非他命給我。1 月3 日凌晨庚○○的通聯紀錄為何顯示他│
│  人在南陽街我也不知道。                              │
│我的行動電話號碼：0000000000。                      │
│（為何通聯顯示庚○○有在南陽街撥0000000000號電話給你│
│  ？）庚○○可能有去南陽街。因為他原本要去找我們。因為│
│  他人一直在南部，所以我們就開車回新莊。              │
│（在新莊三越車行是否有簽立租車契約？）有，我車子租到│
│  何時，我也忘了，就是租一天算一天，我租銀灰色的三菱，│
│  租金一天1 千8 。                                    │
│（以你今日所述，庚○○其實是到新莊找你？）是的，而且│
│  他後來就開車離開了。                                │
│（庚○○後來有無再跟你聯絡？）沒有，其實庚○○找我，│
│  是來要錢的，因為我欠他30幾萬。問：為何甲○○說庚○○│
│  有來戴人？                                          │
│（怎麼用租來的三菱車輛載蔣仁曦到新莊？）我負責開車，│
│  蔣仁曦坐在前座，蔣仁曦的個人貴重物品，如電腦、換洗衣│
│  物等物就放在行李箱，然後搬到我新中信街住處，後來我有│
│  把他的東西處理掉。                                  │
│（為何在偵訊時還說因為庚○○開車，所以也有分錢給他？│
│  ）其實我給庚○○錢，是因為我之前做生意欠庚○○40萬，│
│  所以我還錢給他，因為他一直追著我要錢。是在殺了蔣仁曦│
│  後，也就是1 月10日之後。                            │
│（為何蔣仁曦要在半夜跟你到你新莊市○○街住處？）因為│
│  蔣仁曦之前就打電話叫我幫他搬家，那天蔣仁曦說他要錄影│
│  ，要我們等他錄完影後幫他搬。                        │
│戴安全帽的情況都是在殺了蔣仁曦後才去領錢的。在那之前│
│  都是因為騎車，所以就戴安全帽，穿著雨衣是因為下雨，我│
│  不記得是那一天。                                    │
│因為蔣仁曦的東西很多，要甲○○陪同，繁繁瑣瑣的東西很│
│  多，只有衣服、書、電腦、電線等物是我講的出來。      │
│給甲○○30幾萬那是我願意借他的，因為我欠甲○○很多人│
│  情。                                                │
│（既然你需要用錢，為何又會給甲○○錢？）（沈默不語）│
│  。                                                  │
└───────────────────────────┘
附件五、被告庚○○於偵查中之抗辯供述：
┌───────────────────────────┐
│被告庚○○於97年2 月19日為警持檢察官簽發之拘票拘提到案│
│後，以被告身分為接受檢察官訊問而為供述，其供述內容大要│
│如下述之至（見97年度偵字第6981號卷第315 頁、第316 │
│頁至第319 頁），其另於97年3 月4 日檢察官偵查庭訊時之供│
│述則如至（見同偵查卷第329頁 至第330 頁）：        │
│我與蔣仁曦、乙○○、甲○○在大陸莆田監獄認識，乙○○│
│  在大陸叫楊文言，我後來才知叫乙○○，蔣仁曦回國是我與│
│  蔡健仕送回來的，蔣仁曦回國後我沒有跟他聯繫。        │
│97年1月2日 我在雲林縣斗南附近，1 月3 日凌晨我有趕回 │
│  臺北，因為乙○○打電話跟我借車，說要辦事情，我當時要│
│  趕回大陸，在6 點多左右，我把車交給乙○○，我電話是  │
│  0000000000號、0000000000號，我忘了用哪支電話與乙○○│
│  聯絡，我與乙○○聯絡問乙○○在哪，說我到臺北了，要把│
│  車子交給他，我記得是在臺北車站站前補習班附近交車子給│
│  乙○○，因為我還要趕回家整理東西去大陸，交車時我只有│
│  遇到乙○○，只有乙○○一個在路邊等我，我車子是銀灰色│
│  車子，車子交給乙○○後，我坐計程車回家，我是在臺北把│
│  車交給乙○○，乙○○在新莊中港路、中信街口把車子交給│
│  我，我載他們去住的地方，我與乙○○在新莊中港路、中信│
│  街口見面是因為我那天還要趕去機場，乙○○7 點多把車還│
│  我，我再開車送他們回家，我上車時前座沒有人，我看到一│
│  個人用布蓋著坐中間，由我開車，甲○○坐在後座右側，洪│
│  睿志則坐在後座左側，我看到這種情況，跟乙○○說這樣子│
│  怎麼可以，因為車子是我家人的，這樣子好像跟人家債務糾│
│  紛的情況，用我的車去做事，會害死人。                │
│不是很清楚（該名男子），因為他臉被蓋住，我沒有與該男│
│  子交談，我不可能有吼那男子。                        │
│我開車是因我要把車開回家，車子是我家人的，在乙○○租│
│  屋處樓下，我叫他們趕快下車，他們下車時乙○○又名楊文│
│  言拖著該名男子下車，甲○○跟著下車，我就開車走了，後│
│  來我有騎車去並打電話叫乙○○下樓，說不管他們做什麼不│
│  要牽累到我，我沒上去乙○○中信街住處。              │
│與乙○○有頻繁通聯是因乙○○騙過我二筆錢，共18萬人民│
│  幣，（97年1月3 日後）乙○○拿二次錢給我父親，1次12萬│
│  元、1 次9 萬元，是在新年前，我打短訊給乙○○，說我要│
│  去他家找他父親，跟他父親說這件事，後來他就拿錢給我父│
│  親。                                                │
│乙○○沒有給我40萬元，我有要乙○○先還我30萬元台幣，│
│  因為人家在催我，我跟他討錢討的很兇，所以我跟乙○○有│
│  很多通聯，我還去查甲○○電話，也有透過蔡健仕找乙○○│
│  ，我與乙○○關係不是很好，與甲○○也不搭調，沒有來往│
│  ，我與乙○○、甲○○沒有仇恨、糾紛，他們二人是搭在一│
│  起，我覺得他們是要拖我下水。                        │
│我都是在大陸找乙○○，乙○○都不接我電話，所以我都傳│
│  簡訊。                                              │
│乙○○是快過年時親手交給我父親二筆錢，我父親再轉交給│
│  我，他沒有說什麼錢，我想這是乙○○還我債務的錢，因洪│
│  睿志共欠我近80萬元，我叫他先還我30幾萬元，因為我要還│
│  人家錢，我付給大陸的人近7 個月的利息。              │
│乙○○沒有對我說在中信街坐小客車後座中間的人是蔣仁曦│
│  ，至新莊是早上7 點多，但天色還矇矓的，那天天氣不是很│
│  好。                                                │
└───────────────────────────┘


司法院資訊處製作；財團法人民間司法改革基金會備份。
